---
title: "Untitled"
author: "Carlos"
date: "2026-04-11"
output:
  word_document: default
  pdf_document: default
---

```{r setup, include=FALSE}
knitr::opts_chunk$set(echo = TRUE)
```

# MSGK-2024-gxe

```{r}
rm(list = ls())
library(BGLR)

setwd("C:/Users/karre/Downloads/MSGK-Articulo-R")

# =========================================================
# 2. Cargar datos   
# =========================================================

Dat <- read.csv("Conventional_Long_Traits_2018_24_Shared_updatedwithchecks_FINALCLEANED.csv",
  header = TRUE, stringsAsFactors = FALSE)

load("X.RData")

allelo <- read.csv("snp_agriplex_2039_Coventional_Long (1).csv",
                   stringsAsFactors = FALSE)

# =========================================================
# 3. Preparar fenotipos (La Guía - Dat manda)
# =========================================================
Ren <- Dat[Dat$Trait == "Yield.LSU_01.0000138", ]
Ren$germplasmName <- trimws(as.character(Ren$germplasmName))

R_train <- Ren[Ren$studyYear %in% 2018:2023,]
R_test  <- Ren[Ren$studyYear == 2024, ]


#R_train <- Ren[Ren$studyYear != 2023, ]
#R_test  <- Ren[Ren$studyYear == 2023, ]


# Vectores a nivel de observación (pueden repetir nombres de genotipos)
y_completo <- c(as.numeric(R_train$BLUE), as.numeric(R_test$BLUE))
geno_obs   <- trimws(as.character(c(R_train$germplasmName, R_test$germplasmName)))
env_obs    <- factor(c(R_train$studyYear, R_test$studyYear))

# =========================================================
# 4. Normalización por Año
# =========================================================
y_para_modelo <- y_completo
y_para_modelo[env_obs == "2024"] <- NA

year_means <- tapply(y_para_modelo, env_obs, mean, na.rm = TRUE)
year_sds   <- tapply(y_para_modelo, env_obs, sd, na.rm = TRUE)

y_model <- (y_para_modelo - year_means[env_obs]) / year_sds[env_obs]

# =========================================================
# 5. ALINEACIÓN (Genotipos Únicos para el Kernel)
# =========================================================
# 1. Identificar qué genotipos de Dat están presentes en los archivos de marcadores
unique_geno_dat <- unique(geno_obs)
common_geno <- unique_geno_dat[unique_geno_dat %in% rownames(X) & unique_geno_dat %in% allelo[[1]]]

# 2. Filtrar observaciones: Solo nos quedamos con registros que tienen genómica
keep_obs <- geno_obs %in% common_geno
y_model <- y_model[keep_obs]
y_para_modelo <- y_para_modelo[keep_obs]
geno_obs <- geno_obs[keep_obs]
env_obs  <- env_obs[keep_obs]

# 3. Filtrar SNPs comunes
common_snps <- intersect(colnames(X), colnames(allelo)[-1])

# 4. Matrices genómicas ÚNICAS (N x M, donde N son genotipos sin repetir)
Xc_unique <- X[common_geno, common_snps, drop = FALSE]
Xc_unique <- scale(Xc_unique, center = TRUE, scale = FALSE)

allelo_unique <- allelo[match(common_geno, allelo[[1]]), common_snps, drop = FALSE]
rownames(allelo_unique) <- common_geno
allelo_unique[allelo_unique == "FAIL"] <- NA
allelo_unique <- apply(allelo_unique, c(1,2), function(x) toupper(trimws(x)))

# =========================================================
# 6. Codificación Molecular (Masa Atómica)
# =========================================================
base_raw <- c(A=135.13, G=151.13, C=111.10, T=126.11)
base_map <- (base_raw - mean(base_raw)) / sd(base_raw)

# Mapa para heterocigotos
bases <- names(base_map)
pairs <- expand.grid(bases, bases)
latent_map <- setNames((base_map[pairs[,1]] + base_map[pairs[,2]]) / 2, 
                       apply(pairs, 1, paste, collapse=""))

encode_base <- function(b){
  if(is.na(b) || b=="") return(NA_real_)
  b <- gsub("[^ACGT]", "", b)
  if(nchar(b)==1) return(base_map[b])
  if(nchar(b)==2) return(latent_map[b])
  NA_real_
}

allele_num <- apply(allelo_unique, 2, function(col) sapply(col, encode_base))

# Similitud Molecular
latent_dist <- as.matrix(dist(t(allele_num)))
snps_ok <- intersect(colnames(Xc_unique), colnames(latent_dist))
Xc_unique <- Xc_unique[, snps_ok]

mean_d <- mean(latent_dist[snps_ok, snps_ok][latent_dist[snps_ok, snps_ok] > 0], na.rm=TRUE)
latent_sim <- exp(-latent_dist[snps_ok, snps_ok] / mean_d)
latent_sim[is.na(latent_sim)] <- 0

# =========================================================
# 7. Kernels Genotípicos (N_únicos x N_únicos)
# =========================================================
K_M <- Xc_unique %*% latent_sim %*% t(Xc_unique)
K_M <- K_M / (sum(diag(K_M)) / nrow(K_M))

K_G <- tcrossprod(Xc_unique) / ncol(Xc_unique)
K_G <- K_G / (sum(diag(K_G)) / nrow(K_G))

# =========================================================
# 8. Matriz de Incidencia Z y Expansión a Observaciones
# =========================================================
# Z conecta las N_observaciones con los N_genotipos únicos de los Kernels
Z <- model.matrix(~0 + factor(geno_obs, levels = common_geno))
colnames(Z) <- common_geno

# Expandir Kernels al nivel de observaciones (N_total_obs x N_total_obs)
K_M_obs <- Z %*% K_M %*% t(Z)
K_G_obs <- Z %*% K_G %*% t(Z)

# Interacción G x Año (Correcta para MSGK)
W <- outer(env_obs, env_obs, function(a, b) as.numeric(a == b))
K_GxY_obs <- (K_G_obs * W)
K_GxY_obs <- K_GxY_obs / (sum(diag(K_GxY_obs)) / nrow(K_GxY_obs))

# =========================================================
# 9. Ajuste del Modelo (BGLR)
X_env <- model.matrix(~ 0 + env_obs)
# =========================================================
ETA <- list(
           ENV = list(X = X_env,     model = "BRR"),
            G  = list(K = K_G_obs,   model = "RKHS"), 
            M  = list(K = K_M_obs,   model = "RKHS"), 
            GY = list(K = K_GxY_obs, model = "RKHS"))

set.seed(101)
fit1 <- BGLR(y = y_model, ETA = ETA, nIter = 55000, burnIn = 40000, 
            saveAt = "Kernelmu1_", verbose = FALSE)


set.seed(102)

fit2 <- BGLR(
  y       = y_model,
  ETA     = ETA,
  nIter   = 55000,
  burnIn  = 40000,
  saveAt  = "Kernelmu2_",
  verbose = FALSE
)

set.seed(103)
fit3 <- BGLR(
  y       = y_model,
  ETA     = ETA,
  nIter   = 55000,
  burnIn  = 40000,
  saveAt  = "Kernelmu3_",
  verbose = FALSE
)

set.seed(104)
fit4 <- BGLR(
  y       = y_model,
  ETA     = ETA,
  nIter   = 55000,
  burnIn  = 40000,
  saveAt  = "Kernelmu4_",
  verbose = FALSE
)

#str(fit)
# =========================================================
# 10. Predicción
# =========================================================
yHat_avg <- (fit1$yHat+ fit2$yHat + fit3$yHat + fit4$yHat ) /4


#
# =========================================================
# 18. Predicción
# =======================================================
y_pred_norm <- yHat_avg[env_obs == "2024"]
#y_pred_norm <- fit$yHat[env == "2024"]



# =========================================================
# 10. Predicción y Resultados
# =========================================================
# Reescalado para volver a la escala original (kg o unidades originales)


mu_2024 <- mean(year_means[names(year_means) != "2024"], na.rm = TRUE)
sd_2024 <- mean(year_sds[names(year_sds) != "2024"], na.rm = TRUE)

y_pred <- (y_pred_norm * sd_2024) + mu_2024
#y_pred_norm <- fit$yHat[env_obs == "2024"]
#global_mean <- mean(y_para_modelo, na.rm = TRUE)
#global_sd   <- sd(y_para_modelo, na.rm = TRUE)

#y_pred <- (y_pred_norm * global_sd) + global_mean
y_obs  <- y_completo[keep_obs][env_obs == "2024"]














valid <- complete.cases(y_pred, y_obs)
cor_pred <- cor(y_pred[valid], y_obs[valid])
rmse <- sqrt(mean((y_obs[valid] - y_pred[valid])^2))

mae_val <- mean(abs(y_obs[valid] - y_pred[valid]))

print(mae_val)
cat("\n========== RESULTADOS FINAL ==========\n")
cat("Correlación =", round(cor_pred, 4), "\n")
cat("RMSE =", round(rmse, 4), "\n")

plot(y_obs, y_pred, xlab = "Observado", ylab = "Predicho 2024",
     main = paste("MSGK - Cor =", round(cor_pred, 3)), pch = 19, col = "darkblue")
abline(0, 1, col = "red", lwd = 2)





png("MSGK_Validation_2024_HD.png", 
    width = 1800, height = 1800, res = 300) 

# 2. Configurar parámetros gráficos: pty="s" asegura que sea cuadrado
par(pty = "s", mar = c(5, 5, 4, 2)) 

# 3. Crear el gráfico base (IMPORTANTE: axes = FALSE)
plot(y_obs, y_pred, 
     xlab = "Observed ",   
     ylab = "Predicted ",  
     pch = 19, 
     col = "darkred",
     cex.lab = 1.1,    
     axes = FALSE) # Esto permite que luego definamos los ejes a mano

# 4. Dibujar los ejes de forma remarcada
axis(1, lwd = 2) # Eje X con línea gruesa
axis(2, lwd = 2) # Eje Y con línea gruesa

# 5. Añadir la caja en forma de "L" (remarca los ejes X e Y)
box(bty = "l", lwd = 2)

# 6. Añadir la línea de referencia 1:1 (discontinua)
abline(0, 1, col = "blue", lwd = 2, lty = 2)

# 7. Cerrar y guardar el archivo
dev.off()

cat("Imagen generada exitosamente en tu carpeta de trabajo.")
```


# Posterior
```{r}
# =========================================================
# NEW POSTERIOR ANALYSIS SECTION (HD & ENGLISH)
# =========================================================
library(coda)
library(bayesplot)
library(ggplot2)

# Professional palette for 4 MCMC chains
cols <- c("#FF0FFF", "#00BFFF", "#32CD32", "#FF0000")

# Function to load MCMC and assign names (Prevents "No parameter names found" error)
load_mcmc_named <- function(pattern, par_name) {
  c1 <- scan(paste0("Kernelmu1_", pattern), quiet = TRUE)
  c2 <- scan(paste0("Kernelmu2_", pattern), quiet = TRUE)
  c3 <- scan(paste0("Kernelmu3_", pattern), quiet = TRUE)
  c4 <- scan(paste0("Kernelmu4_", pattern), quiet = TRUE)
  
  mcmc.list(
    mcmc(matrix(c1, ncol = 1, dimnames = list(NULL, par_name)),start = 8001),
    mcmc(matrix(c2, ncol = 1, dimnames = list(NULL, par_name)),start = 8001),
    mcmc(matrix(c3, ncol = 1, dimnames = list(NULL, par_name)),start = 8001),
    mcmc(matrix(c4, ncol = 1, dimnames = list(NULL, par_name)),start = 8001)
  )
}

# 1. Load Chains
mu_mcmc  <- load_mcmc_named("mu.dat", "Global_Mean")
u_mcmc   <- load_mcmc_named("ETA_G_varU.dat", "Additive_Variance_G")
m_mcmc   <- load_mcmc_named("ETA_M_varU.dat", "Molecular_Variance_M")
ge_mcmc  <- load_mcmc_named("ETA_GY_varU.dat", "Interaction_Variance_GY")
e_mcmc   <- load_mcmc_named("varE.dat", "Residual_Variance_E")
env_mcmc <- load_mcmc_named("ETA_ENV_varB.dat","Varianza ambiental")


# =========================================================
# UNIFICACIÓN DE CADENAS (COMBINAR LAS 4 CADENAS)
# =========================================================
# Combinamos las 4 cadenas de cada parámetro en un solo vector
mu_com <- as.numeric(do.call(rbind, mu_mcmc))
u_com  <- as.numeric(do.call(rbind, u_mcmc))
m_com  <- as.numeric(do.call(rbind, m_mcmc))
ge_com <- as.numeric(do.call(rbind, ge_mcmc))
e_com  <- as.numeric(do.call(rbind, e_mcmc))
env_com  <- as.numeric(do.call(rbind, env_mcmc))
cat("\nCadenas unificadas correctamente. Listas para el reescalado.\n")

# 2. List for processing
params_list <- list(mu_mcmc, u_mcmc, m_mcmc, ge_mcmc, e_mcmc,env_mcmc)
file_names   <- c("Trace_Mean", "Trace_VarG", "Trace_VarM", "Trace_VarGY", "Trace_VarE","Trace_VarEnv")





plot_titles <- list(
  expression(mu), 
  expression(sigma[G]^2), 
  expression(sigma[M]^2), 
  expression(sigma[GY]^2), 
  expression(sigma[e]^2),
   expression(sigma[env]^2)
)

# =========================================================
# 3. BUCLE PARA GUARDAR TRAZAS HD
# =========================================================
for(i in 1:length(params_list)){
  p <- mcmc_trace(params_list[[i]]) + 
    ggtitle(plot_titles[[i]]) +  # Doble corchete para la expresión
    scale_color_manual(values = cols) +
    theme_classic() + 
    theme(
      panel.grid.major = element_blank(), 
      panel.grid.minor = element_blank(),
      legend.position = "none",
      plot.title = element_text(size = 18, hjust = 0.5)
    ) +
    labs(x = "Iteration", y = "Value")
  
  print(p)
  
  ggsave(filename = paste0(file_names[i], ".tiff"), plot = p,
         width = 8, height = 4.5, dpi = 300, compression = "lzw")
}


```


# regresar a escala verdadera
```{r}
# =========================================================
# 4. RESULTS IN REAL SCALE (t/ha) AND HERITABILITY
# =========================================================

# Parameters for rescaling (ensure y_para_modelo is in your environment)
global_mean <- mean(y_para_modelo, na.rm = TRUE)
global_sd   <- sd(y_para_modelo, na.rm = TRUE)
var_global  <- global_sd^2

# Calculate Means from the combined chains (already in real scale if you used the previous step)
# Or calculate them here directly for safety:
real_mean_mu  <- (mean(mu_com) * global_sd) + global_mean
real_var_G    <- mean(u_com)  * var_global
real_var_M    <- mean(m_com)  * var_global
real_var_GY   <- mean(ge_com) * var_global
real_var_E    <- mean(e_com)  * var_global
real_var_Env  <- mean(env_com) * var_global


# Heritability (Broad-sense h2)
# Formula: (G + M + GY) / (G + M + GY + E)
h2_val <- (mean(u_com) + mean(m_com) + mean(ge_com)) / 
          (mean(u_com) + mean(m_com) + mean(ge_com) + mean(e_com))

cat("\n========== RESULTS IN REAL SCALE (t/ha) ==========\n")
cat("Global Mean:      ", round(real_mean_mu, 4), "t/ha\n")
cat("Variance G:       ", round(real_var_G, 4), "\n")
cat("Variance M:       ", round(real_var_M, 4), "\n")
cat("Variance GY:      ", round(real_var_GY,4), "\n")
cat("Variance E:       ", round(real_var_E, 4), "\n")
cat("Variance Env:      ", round(real_var_Env, 4), "(Environmental Random)\n")
cat("--------------------------------------------------\n")
cat("Heritability (h2):", round(h2_val, 4), "\n")
cat("==================================================\n")
```


```{r}
# =========================================================
# 5. HDI ANALYSIS (CORRECTED FOR FULL CHAINS)
# =========================================================
library(HDInterval)

# 1. Transformar las cadenas COMPLETAS (vectores, no promedios)
mu_real_chain  <- (mu_com * global_sd) + global_mean
u_real_chain   <- u_com  * var_global
m_real_chain   <- m_com  * var_global
ge_real_chain  <- ge_com * var_global
e_real_chain   <- e_com  * var_global
env_real_chain<-env_com*var_global
# 2. Calcular la Heredabilidad como una CADENA COMPLETA
# Esto es vital para que el HDI de h2 no sea un solo número repetido
h2_chain <- (u_com + m_com + ge_com) / (u_com + m_com + ge_com + e_com)




summary(h2_chain)
# 3. Función de cálculo (Mediana y HDI 95%)
calc_real_stats <- function(chain) {
  h <- hdi(chain, credMass = 0.95)
  return(c(Median = median(chain), Lower = h[1], Upper = h[2]))
}

# 4. Aplicar a las cadenas
summary_table <- rbind(
  `Global Mean (mu)`  = calc_real_stats(mu_real_chain),
  `Variance G`        = calc_real_stats(u_real_chain),
  `Variance M`        = calc_real_stats(m_real_chain),
  `Variance GY`       = calc_real_stats(ge_real_chain),
  `Variance Env`      = calc_real_stats(env_real_chain),
  `Variance E`        = calc_real_stats(e_real_chain),
  `Heritability (h2)` = calc_real_stats(h2_chain)
)

colnames(summary_table) <- c("Posterior Median", "95% HDI Lower", "95% HDI Upper")

cat("\n========== CORRECTED POSTERIOR SUMMARY (REAL SCALE) ==========\n")
print(round(summary_table, 4))

summary(h2_chain)
```

# Gelma-Rubin
```{r}
# =========================================================
# 6. GELMAN-RUBIN DIAGNOSTIC (CONVERGENCE CHECK)
# =========================================================
library(coda)

# Calcular el diagnóstico para cada parámetro
# Un valor cercano a 1.00 (ej. < 1.1) indica buena convergencia
gr_mu  <- gelman.diag(mu_mcmc)
gr_u   <- gelman.diag(u_mcmc)
gr_m   <- gelman.diag(m_mcmc)
gr_ge  <- gelman.diag(ge_mcmc)
gr_e   <- gelman.diag(e_mcmc)
gr_env   <- gelman.diag(env_mcmc)
# Extraer el "Point Estimate" que es el valor principal de R-hat
gr_table <- rbind(
  `Global Mean (mu)`   = gr_mu$psrf[1, ],
  `Variance G`         = gr_u$psrf[1, ],
  `Variance M`         = gr_m$psrf[1, ],
  `Variance GY`        = gr_ge$psrf[1, ],
  `Variance E`         = gr_e$psrf[1, ],
   `Variance Env`        = gr_env$psrf[1, ]
)

colnames(gr_table) <- c("Point Est. (R-hat)", "Upper C.I.")

cat("\n========== GELMAN-RUBIN DIAGNOSTIC ==========\n")
cat("Values close to 1.00 indicate convergence.\n\n")
print(round(gr_table, 4))
cat("=============================================\n")

# Interpretación automática
max_rhat <- max(gr_table[, 1])
if(max_rhat < 1.1) {
  cat("Success: All parameters have converged (R-hat < 1.1).\n")
} else {
  cat("Warning: Some parameters may not have converged. Consider increasing nIter.\n")
}
```



# MSGK-2018

```{r}
rm(list = ls())
library(BGLR)

setwd("C:/Users/karre/Downloads/MSGK-Articulo-R")

# =========================================================
# 2. Cargar datos
# =========================================================
Dat <- read.csv("Conventional_Long_Traits_2018_24_Shared_updatedwithchecks_FINALCLEANED.csv",
                header = TRUE, stringsAsFactors = FALSE)

load("X.RData")

allelo <- read.csv("snp_agriplex_2039_Coventional_Long (1).csv",
                   stringsAsFactors = FALSE)

# =========================================================
# 3. Preparar fenotipos (La Guía - Dat manda)
# =========================================================
Ren <- Dat[Dat$Trait == "Yield.LSU_01.0000138", ]
Ren$germplasmName <- trimws(as.character(Ren$germplasmName))

R_train <- Ren[Ren$studyYear %in% 2019:2024,]
R_test  <- Ren[Ren$studyYear == 2018, ]


#R_train <- Ren[Ren$studyYear != 2023, ]
#R_test  <- Ren[Ren$studyYear == 2023, ]


# Vectores a nivel de observación (pueden repetir nombres de genotipos)
y_completo <- c(as.numeric(R_train$BLUE), as.numeric(R_test$BLUE))
geno_obs   <- trimws(as.character(c(R_train$germplasmName, R_test$germplasmName)))
env_obs    <- factor(c(R_train$studyYear, R_test$studyYear))

# =========================================================
# 4. Normalización por Año
# =========================================================
y_para_modelo <- y_completo
y_para_modelo[env_obs == "2018"] <- NA

year_means <- tapply(y_para_modelo, env_obs, mean, na.rm = TRUE)
year_sds   <- tapply(y_para_modelo, env_obs, sd, na.rm = TRUE)

y_model <- (y_para_modelo - year_means[env_obs]) / year_sds[env_obs]

# =========================================================
# 5. ALINEACIÓN (Genotipos Únicos para el Kernel)
# =========================================================
# 1. Identificar qué genotipos de Dat están presentes en los archivos de marcadores
unique_geno_dat <- unique(geno_obs)
common_geno <- unique_geno_dat[unique_geno_dat %in% rownames(X) & unique_geno_dat %in% allelo[[1]]]

# 2. Filtrar observaciones: Solo nos quedamos con registros que tienen genómica
keep_obs <- geno_obs %in% common_geno
y_model <- y_model[keep_obs]
y_para_modelo <- y_para_modelo[keep_obs]
geno_obs <- geno_obs[keep_obs]
env_obs  <- env_obs[keep_obs]

# 3. Filtrar SNPs comunes
common_snps <- intersect(colnames(X), colnames(allelo)[-1])

# 4. Matrices genómicas ÚNICAS (N x M, donde N son genotipos sin repetir)
Xc_unique <- X[common_geno, common_snps, drop = FALSE]
Xc_unique <- scale(Xc_unique, center = TRUE, scale = FALSE)

allelo_unique <- allelo[match(common_geno, allelo[[1]]), common_snps, drop = FALSE]
rownames(allelo_unique) <- common_geno
allelo_unique[allelo_unique == "FAIL"] <- NA
allelo_unique <- apply(allelo_unique, c(1,2), function(x) toupper(trimws(x)))

# =========================================================
# 6. Codificación Molecular (Masa Atómica)
# =========================================================
base_raw <- c(A=135.13, G=151.13, C=111.10, T=126.11)
base_map <- (base_raw - mean(base_raw)) / sd(base_raw)

# Mapa para heterocigotos
bases <- names(base_map)
pairs <- expand.grid(bases, bases)
latent_map <- setNames((base_map[pairs[,1]] + base_map[pairs[,2]]) / 2, 
                       apply(pairs, 1, paste, collapse=""))

encode_base <- function(b){
  if(is.na(b) || b=="") return(NA_real_)
  b <- gsub("[^ACGT]", "", b)
  if(nchar(b)==1) return(base_map[b])
  if(nchar(b)==2) return(latent_map[b])
  NA_real_
}

allele_num <- apply(allelo_unique, 2, function(col) sapply(col, encode_base))

# Similitud Molecular
latent_dist <- as.matrix(dist(t(allele_num)))
snps_ok <- intersect(colnames(Xc_unique), colnames(latent_dist))
Xc_unique <- Xc_unique[, snps_ok]

mean_d <- mean(latent_dist[snps_ok, snps_ok][latent_dist[snps_ok, snps_ok] > 0], na.rm=TRUE)
latent_sim <- exp(-latent_dist[snps_ok, snps_ok] / mean_d)
latent_sim[is.na(latent_sim)] <- 0

# =========================================================
# 7. Kernels Genotípicos (N_únicos x N_únicos)
# =========================================================
K_M <- Xc_unique %*% latent_sim %*% t(Xc_unique)
K_M <- K_M / (sum(diag(K_M)) / nrow(K_M))

K_G <- tcrossprod(Xc_unique) / ncol(Xc_unique)
K_G <- K_G / (sum(diag(K_G)) / nrow(K_G))

# =========================================================
# 8. Matriz de Incidencia Z y Expansión a Observaciones
# =========================================================
# Z conecta las N_observaciones con los N_genotipos únicos de los Kernels
Z <- model.matrix(~0 + factor(geno_obs, levels = common_geno))
colnames(Z) <- common_geno

# Expandir Kernels al nivel de observaciones (N_total_obs x N_total_obs)
K_M_obs <- Z %*% K_M %*% t(Z)
K_G_obs <- Z %*% K_G %*% t(Z)

# Interacción G x Año (Correcta para MSGK)
W <- outer(env_obs, env_obs, function(a, b) as.numeric(a == b))
K_GxY_obs <- (K_G_obs * W)
K_GxY_obs <- K_GxY_obs / (sum(diag(K_GxY_obs)) / nrow(K_GxY_obs))

# =========================================================
# 9. Ajuste del Modelo (BGLR)
X_env <- model.matrix(~ 0 + env_obs)
# =========================================================
ETA <- list(ENV = list(X = X_env,     model = "BRR"),
            G  = list(K = K_G_obs,   model = "RKHS"), 
            M  = list(K = K_M_obs,   model = "RKHS"), 
            GY = list(K = K_GxY_obs, model = "RKHS"))

set.seed(101)


fit1 <- BGLR(y = y_model, ETA = ETA, nIter = 55000, burnIn = 40000, 
            saveAt = "Kernelmu1.1_", verbose = FALSE)

set.seed(102)

fit2 <- BGLR(y = y_model, ETA = ETA, nIter = 55000, burnIn = 50000, 
            saveAt = "Kernelmu2.1_", verbose = FALSE)

set.seed(103)
fit3 <- BGLR(y = y_model, ETA = ETA, nIter = 55000, burnIn = 40000, 
            saveAt = "Kernelmu3.1_", verbose = FALSE)

set.seed(104)
fit4 <- BGLR(y = y_model, ETA = ETA, nIter = 55000, burnIn = 40000, 
            saveAt = "Kernelmu4.1_", verbose = FALSE)


yHat_avg <- (fit1$yHat + fit2$yHat + fit3$yHat + fit4$yHat) / 4



# =========================================================
# 18. Predicción
# =======================================================

y_pred_norm <- yHat_avg[env_obs == "2018"]
# =========================================================
# 10. Predicción y Resultados
# =========================================================
# Reescalado para volver a la escala original (kg o unidades originales)
#y_pred_norm <- fit$yHat[env_obs == "2018"]
global_mean <- mean(y_para_modelo, na.rm = TRUE)
global_sd   <- sd(y_para_modelo, na.rm = TRUE)

y_pred <- (y_pred_norm * global_sd) + global_mean
y_obs  <- y_completo[keep_obs][env_obs == "2018"]

valid <- complete.cases(y_pred, y_obs)
cor_pred <- cor(y_pred[valid], y_obs[valid])
rmse <- sqrt(mean((y_obs[valid] - y_pred[valid])^2))

cat("\n========== RESULTADOS FINAL ==========\n")
cat("Correlación =", round(cor_pred, 4), "\n")
cat("RMSE =", round(rmse, 4), "\n")

#plot(y_obs, y_pred, xlab = "Observado", ylab = "Predicho 2024",
 #    main = paste("MSGK - Cor =", round(cor_pred, 3)), pch = 19, col = "darkblue")
#abline(0, 1, col = "red", lwd = 2)
```


# Posterior
```{r}
# =========================================================
# NEW POSTERIOR ANALYSIS SECTION (HD & ENGLISH)
# =========================================================
library(coda)
library(bayesplot)
library(ggplot2)

# Professional palette for 4 MCMC chains
cols <- c("#FF0FFF", "#00BFFF", "#32CD32", "#FF0000")

# Function to load MCMC and assign names (Prevents "No parameter names found" error)
load_mcmc_named <- function(pattern, par_name) {
  c1 <- scan(paste0("Kernelmu1.1_", pattern), quiet = TRUE)
  c2 <- scan(paste0("Kernelmu2.1_", pattern), quiet = TRUE)
  c3 <- scan(paste0("Kernelmu3.1_", pattern), quiet = TRUE)
  c4 <- scan(paste0("Kernelmu4.1_", pattern), quiet = TRUE)
  
  mcmc.list(
    mcmc(matrix(c1, ncol = 1, dimnames = list(NULL, par_name)),start = 8001),
    mcmc(matrix(c2, ncol = 1, dimnames = list(NULL, par_name)),start = 8001),
    mcmc(matrix(c3, ncol = 1, dimnames = list(NULL, par_name)),start = 8001),
    mcmc(matrix(c4, ncol = 1, dimnames = list(NULL, par_name)),start = 8001)
  )
}

# 1. Load Chains
mu_mcmc  <- load_mcmc_named("mu.dat", "Global_Mean")
u_mcmc   <- load_mcmc_named("ETA_G_varU.dat", "Additive_Variance_G")
m_mcmc   <- load_mcmc_named("ETA_M_varU.dat", "Molecular_Variance_M")
ge_mcmc  <- load_mcmc_named("ETA_GY_varU.dat", "Interaction_Variance_GY")
e_mcmc   <- load_mcmc_named("varE.dat", "Residual_Variance_E")
env_mcmc <- load_mcmc_named("ETA_ENV_varB.dat","Varianza ambiental")



# =========================================================
# UNIFICACIÓN DE CADENAS (COMBINAR LAS 4 CADENAS)
# =========================================================
# Combinamos las 4 cadenas de cada parámetro en un solo vector
mu_com <- as.numeric(do.call(rbind, mu_mcmc))
u_com  <- as.numeric(do.call(rbind, u_mcmc))
m_com  <- as.numeric(do.call(rbind, m_mcmc))
ge_com <- as.numeric(do.call(rbind, ge_mcmc))
e_com  <- as.numeric(do.call(rbind, e_mcmc))
env_com  <- as.numeric(do.call(rbind, env_mcmc))
cat("\nCadenas unificadas correctamente. Listas para el reescalado.\n")

# 2. List for processing
params_list <- list(mu_mcmc, u_mcmc, m_mcmc, ge_mcmc, e_mcmc ,env_mcmc)
file_names   <- c("Trace_Mean18", "Trace_VarG18", "Trace_VarM18", "Trace_VarGY18", "Trace_VarE18","Trace_VarEnv")





plot_titles <- list(
  expression(mu), 
  expression(sigma[G]^2), 
  expression(sigma[M]^2), 
  expression(sigma[GY]^2), 
  expression(sigma[e]^2),
   expression(sigma[env]^2)
)

# =========================================================
# 3. BUCLE PARA GUARDAR TRAZAS HD
# =========================================================
for(i in 1:length(params_list)){
  p <- mcmc_trace(params_list[[i]]) + 
    ggtitle(plot_titles[[i]]) +  # Doble corchete para la expresión
    scale_color_manual(values = cols) +
    theme_classic() + 
    theme(
      panel.grid.major = element_blank(), 
      panel.grid.minor = element_blank(),
      legend.position = "none",
      plot.title = element_text(size = 18, hjust = 0.5)
    ) +
    labs(x = "Iteration", y = "Value")
  
  print(p)
  
  ggsave(filename = paste0(file_names[i], ".tiff"), plot = p,
         width = 8, height = 4.5, dpi = 300, compression = "lzw")
}


```


# regresar a escala verdadera
```{r}
# =========================================================
# 4. RESULTS IN REAL SCALE (t/ha) AND HERITABILITY
# =========================================================

# Parameters for rescaling (ensure y_para_modelo is in your environment)
global_mean <- mean(y_para_modelo, na.rm = TRUE)
global_sd   <- sd(y_para_modelo, na.rm = TRUE)
var_global  <- global_sd^2

# Calculate Means from the combined chains (already in real scale if you used the previous step)
# Or calculate them here directly for safety:
real_mean_mu  <- (mean(mu_com) * global_sd) + global_mean
real_var_G    <- mean(u_com)  * var_global
real_var_M    <- mean(m_com)  * var_global
real_var_GY   <- mean(ge_com) * var_global
real_var_E    <- mean(e_com)  * var_global
real_var_Env  <- mean(env_com) * var_global


# Heritability (Broad-sense h2)
# Formula: (G + M + GY) / (G + M + GY + E)
h2_val <- (mean(u_com) + mean(m_com) + mean(ge_com)) / 
          (mean(u_com) + mean(m_com) + mean(ge_com) + mean(e_com))

cat("\n========== RESULTS IN REAL SCALE (t/ha) ==========\n")
cat("Global Mean:      ", round(real_mean_mu, 3), "t/ha\n")
cat("Variance G:       ", round(real_var_G, 3), "\n")
cat("Variance M:       ", round(real_var_M, 3), "\n")
cat("Variance GY:      ", round(real_var_GY, 3), "\n")
cat("Variance E:       ", round(real_var_E, 3), "\n")
cat("Variance Env:      ", round(real_var_Env, 4), "(Environmental Random)\n")
cat("--------------------------------------------------\n")
cat("Heritability (h2):", round(h2_val, 3), "\n")
cat("==================================================\n")
```


```{r}
# =========================================================
# 5. HDI ANALYSIS (CORRECTED FOR FULL CHAINS)
# =========================================================
library(HDInterval)

# 1. Transformar las cadenas COMPLETAS (vectores, no promedios)
mu_real_chain  <- (mu_com * global_sd) + global_mean
u_real_chain   <- u_com  * var_global
m_real_chain   <- m_com  * var_global
ge_real_chain  <- ge_com * var_global
e_real_chain   <- e_com  * var_global
env_real_chain<-env_com*var_global
# 2. Calcular la Heredabilidad como una CADENA COMPLETA
# Esto es vital para que el HDI de h2 no sea un solo número repetido
h2_chain <- (u_com + m_com + ge_com) / (u_com + m_com + ge_com + e_com)




summary(h2_chain)
# 3. Función de cálculo (Mediana y HDI 95%)
calc_real_stats <- function(chain) {
  h <- hdi(chain, credMass = 0.95)
  return(c(Median = median(chain), Lower = h[1], Upper = h[2]))
}

# 4. Aplicar a las cadenas
summary_table <- rbind(
  `Global Mean (mu)`  = calc_real_stats(mu_real_chain),
  `Variance G`        = calc_real_stats(u_real_chain),
  `Variance M`        = calc_real_stats(m_real_chain),
  `Variance GY`       = calc_real_stats(ge_real_chain),
   `Variance Env`      = calc_real_stats(env_real_chain),
  `Variance E`        = calc_real_stats(e_real_chain),
  `Heritability (h2)` = calc_real_stats(h2_chain)
)

colnames(summary_table) <- c("Posterior Median", "95% HDI Lower", "95% HDI Upper")

cat("\n========== CORRECTED POSTERIOR SUMMARY (REAL SCALE) ==========\n")
print(round(summary_table, 4))

summary(h2_chain)
```

# Gelma-Rubin
```{r}
# =========================================================
# 6. GELMAN-RUBIN DIAGNOSTIC (CONVERGENCE CHECK)
# =========================================================
library(coda)

# Calcular el diagnóstico para cada parámetro
# Un valor cercano a 1.00 (ej. < 1.1) indica buena convergencia
gr_mu  <- gelman.diag(mu_mcmc)
gr_u   <- gelman.diag(u_mcmc)
gr_m   <- gelman.diag(m_mcmc)
gr_ge  <- gelman.diag(ge_mcmc)
gr_e   <- gelman.diag(e_mcmc)
gr_env   <- gelman.diag(env_mcmc)

# Extraer el "Point Estimate" que es el valor principal de R-hat
gr_table <- rbind(
  `Global Mean (mu)`   = gr_mu$psrf[1, ],
  `Variance G`         = gr_u$psrf[1, ],
  `Variance M`         = gr_m$psrf[1, ],
  `Variance GY`        = gr_ge$psrf[1, ],
  `Variance E`         = gr_e$psrf[1, ],
   `Variance Env`        = gr_env$psrf[1, ]
)

colnames(gr_table) <- c("Point Est. (R-hat)", "Upper C.I.")

cat("\n========== GELMAN-RUBIN DIAGNOSTIC ==========\n")
cat("Values close to 1.00 indicate convergence.\n\n")
print(round(gr_table, 4))
cat("=============================================\n")

# Interpretación automática
max_rhat <- max(gr_table[, 1])
if(max_rhat < 1.1) {
  cat("Success: All parameters have converged (R-hat < 1.1).\n")
} else {
  cat("Warning: Some parameters may not have converged. Consider increasing nIter.\n")
}
```




# MSGK-2023

```{r}
rm(list = ls())
library(BGLR)

# Configuración de ruta
setwd("C:/Users/karre/Downloads/MSGK-Articulo-R")

# =========================================================
# 2. Cargar datos
# =========================================================
Dat <- read.csv("Conventional_Long_Traits_2018_24_Shared_updatedwithchecks_FINALCLEANED.csv",
                header = TRUE, stringsAsFactors = FALSE)

load("X.RData")

allelo <- read.csv("snp_agriplex_2039_Coventional_Long (1).csv",
                   stringsAsFactors = FALSE)

# =========================================================
# 3. Preparar fenotipos (Específico para predecir 2023)
# =========================================================
Ren <- Dat[Dat$Trait == "Yield.LSU_01.0000138", ]
Ren$germplasmName <- trimws(as.character(Ren$germplasmName))

# R_train: Todos los años excepto el que vamos a predecir
R_train <- Ren[Ren$studyYear != 2023, ]
# R_test: El año objetivo
R_test  <- Ren[Ren$studyYear == 2023, ]

# Vectores a nivel de observación
y_completo <- c(as.numeric(R_train$BLUE), as.numeric(R_test$BLUE))
geno_obs   <- trimws(as.character(c(R_train$germplasmName, R_test$germplasmName)))
env_obs    <- factor(c(R_train$studyYear, R_test$studyYear))

# =========================================================
# 4. Normalización por Año (Enmascaramos 2023)
# =========================================================
y_para_modelo <- y_completo
y_para_modelo[env_obs == "2023"] <- NA 

# Estandarización por año para manejar varianza ambiental
year_means <- tapply(y_para_modelo, env_obs, mean, na.rm = TRUE)
year_sds   <- tapply(y_para_modelo, env_obs, sd, na.rm = TRUE)

y_model <- (y_para_modelo - year_means[env_obs]) / year_sds[env_obs]

# =========================================================
# 5. ALINEACIÓN (Genotipos Únicos para los Kernels)
# =========================================================
unique_geno_dat <- unique(geno_obs)
common_geno <- unique_geno_dat[unique_geno_dat %in% rownames(X) & unique_geno_dat %in% allelo[[1]]]

keep_obs <- geno_obs %in% common_geno
y_model <- y_model[keep_obs]
y_para_modelo <- y_para_modelo[keep_obs]
geno_obs <- geno_obs[keep_obs]
env_obs  <- env_obs[keep_obs]

common_snps <- intersect(colnames(X), colnames(allelo)[-1])

Xc_unique <- X[common_geno, common_snps, drop = FALSE]
Xc_unique <- scale(Xc_unique, center = TRUE, scale = FALSE)

allelo_unique <- allelo[match(common_geno, allelo[[1]]), common_snps, drop = FALSE]
rownames(allelo_unique) <- common_geno
allelo_unique[allelo_unique == "FAIL"] <- NA
allelo_unique <- apply(allelo_unique, c(1,2), function(x) toupper(trimws(x)))

# =========================================================
# 6. Codificación Molecular (Masa Atómica)
# =========================================================
base_raw <- c(A=135.13, G=151.13, C=111.10, T=126.11)
base_map <- (base_raw - mean(base_raw)) / sd(base_raw)

bases <- names(base_map)
pairs <- expand.grid(bases, bases)
latent_map <- setNames((base_map[pairs[,1]] + base_map[pairs[,2]]) / 2, 
                       apply(pairs, 1, paste, collapse=""))

encode_base <- function(b){
  if(is.na(b) || b=="") return(NA_real_)
  b <- gsub("[^ACGT]", "", b)
  if(nchar(b)==1) return(base_map[b])
  if(nchar(b)==2) return(latent_map[b])
  NA_real_
}

allele_num <- apply(allelo_unique, 2, function(col) sapply(col, encode_base))

latent_dist <- as.matrix(dist(t(allele_num)))
snps_ok <- intersect(colnames(Xc_unique), colnames(latent_dist))
Xc_unique <- Xc_unique[, snps_ok]

mean_d <- mean(latent_dist[snps_ok, snps_ok][latent_dist[snps_ok, snps_ok] > 0], na.rm=TRUE)
latent_sim <- exp(-latent_dist[snps_ok, snps_ok] / mean_d)
latent_sim[is.na(latent_sim)] <- 0

# =========================================================
# 7. Kernels Genotípicos
# =========================================================
K_M <- Xc_unique %*% latent_sim %*% t(Xc_unique)
K_M <- K_M / (sum(diag(K_M)) / nrow(K_M))

K_G <- tcrossprod(Xc_unique) / ncol(Xc_unique)
K_G <- K_G / (sum(diag(K_G)) / nrow(K_G))

# =========================================================
# 8. Matriz de Incidencia Z e Interacción
# =========================================================
Z <- model.matrix(~0 + factor(geno_obs, levels = common_geno))
colnames(Z) <- common_geno

K_M_obs <- Z %*% K_M %*% t(Z)
K_G_obs <- Z %*% K_G %*% t(Z)

# Interacción G x Año
W <- outer(env_obs, env_obs, function(a, b) as.numeric(a == b))
K_GxY_obs <- (K_G_obs * W)
K_GxY_obs <- K_GxY_obs / (sum(diag(K_GxY_obs)) / nrow(K_GxY_obs))

# =========================================================
# 9. Ajuste del Modelo BGLR (MSGK Completo)
X_env <- model.matrix(~ 0 + env_obs)
# =========================================================
ETA <- list(
   ENV = list(X = X_env,     model = "BRR"),
  G  = list(K = K_G_obs,   model = "RKHS"), 
            M  = list(K = K_M_obs,   model = "RKHS"), 
            GY = list(K = K_GxY_obs, model = "RKHS"))

set.seed(101)
fit1 <- BGLR(y = y_model, ETA = ETA, nIter = 55000, burnIn = 40000, 
            saveAt = "Kernelmu1.23_", verbose = FALSE)


set.seed(102)
fit2 <- BGLR(y = y_model, ETA = ETA, nIter = 55000, burnIn = 40000, 
            saveAt = "Kernelmu2.23_", verbose = FALSE)

set.seed(103)
fit3 <- BGLR(y = y_model, ETA = ETA, nIter = 55000, burnIn = 40000, 
            saveAt = "Kernelmu3.23_", verbose = FALSE)

set.seed(104)
fit4 <- BGLR(y = y_model, ETA = ETA, nIter = 55000, burnIn = 40000, 
            saveAt = "Kernelmu4.23_", verbose = FALSE)

str(fit1)
# =========================================================
# 10. Predicción y Resultados Finales
# =========================================================
# Extraer predicción para 2023

yHat_avg <- (fit1$yHat + fit2$yHat + fit3$yHat + fit4$yHat) / 4



# =========================================================
# 18. Predicción
# =======================================================

#y_pred_norm <- yHat_avg[env_obs == "2018"]

y_pred_norm <- yHat_avg[env_obs == "2023"]

# Reescalado a unidades originales
global_mean <- mean(y_para_modelo, na.rm = TRUE)
global_sd   <- sd(y_para_modelo, na.rm = TRUE)

y_pred <- (y_pred_norm * global_sd) + global_mean
y_obs  <- y_completo[keep_obs][env_obs == "2023"]

# Métricas
valid <- complete.cases(y_pred, y_obs)
cor_pred <- cor(y_pred[valid], y_obs[valid])
rmse <- sqrt(mean((y_obs[valid] - y_pred[valid])^2))

cat("\n========== RESULTADOS PREDICCIÓN 2023 ==========\n")
cat("Correlación =", round(cor_pred, 4), "\n")
cat("RMSE =", round(rmse, 4), "\n")

# Gráfico
plot(y_obs, y_pred, xlab = "Observado 2023", ylab = "Predicho 2023",
     main = paste("MSGK Validation 2023 - Cor =", round(cor_pred, 3)), 
     pch = 19, col = "darkred")
abline(0, 1, col = "blue", lwd = 2)


# 1. Definir el nombre del archivo y la resolución (HD / 300 DPI)
png("MSGK_Validation_2023_HD.png", 
    width = 1800, height = 1800, res = 300) 

# 2. Configurar parámetros gráficos: pty="s" asegura que sea cuadrado
par(pty = "s", mar = c(5, 5, 4, 2)) 

# 3. Crear el gráfico base (IMPORTANTE: axes = FALSE)
plot(y_obs, y_pred, 
     xlab = "Observed ",   
     ylab = "Predicted ",  
     pch = 19, 
     col = "darkred",
     cex.lab = 1.1,    
     axes = FALSE) # Esto permite que luego definamos los ejes a mano

# 4. Dibujar los ejes de forma remarcada
axis(1, lwd = 2) # Eje X con línea gruesa
axis(2, lwd = 2) # Eje Y con línea gruesa

# 5. Añadir la caja en forma de "L" (remarca los ejes X e Y)
box(bty = "l", lwd = 2)

# 6. Añadir la línea de referencia 1:1 (discontinua)
abline(0, 1, col = "blue", lwd = 2, lty = 2)

# 7. Cerrar y guardar el archivo
dev.off()

cat("Imagen generada exitosamente en tu carpeta de trabajo.")

```



# Posterior
```{r}
# =========================================================
# NEW POSTERIOR ANALYSIS SECTION (HD & ENGLISH)
# =========================================================
library(coda)
library(bayesplot)
library(ggplot2)

# Professional palette for 4 MCMC chains
cols <- c("#FF0FFF", "#00BFFF", "#32CD32", "#FF0000")

# Function to load MCMC and assign names (Prevents "No parameter names found" error)
load_mcmc_named <- function(pattern, par_name) {
  c1 <- scan(paste0("Kernelmu1.23_", pattern), quiet = TRUE)
  c2 <- scan(paste0("Kernelmu2.23_", pattern), quiet = TRUE)
  c3 <- scan(paste0("Kernelmu3.23_", pattern), quiet = TRUE)
  c4 <- scan(paste0("Kernelmu4.23_", pattern), quiet = TRUE)
  
  mcmc.list(
    mcmc(matrix(c1, ncol = 1, dimnames = list(NULL, par_name)),start = 8001),
    mcmc(matrix(c2, ncol = 1, dimnames = list(NULL, par_name)),start = 8001),
    mcmc(matrix(c3, ncol = 1, dimnames = list(NULL, par_name)),start = 8001),
    mcmc(matrix(c4, ncol = 1, dimnames = list(NULL, par_name)),start = 8001)
  )
}

# 1. Load Chains
mu_mcmc  <- load_mcmc_named("mu.dat", "Global_Mean")
u_mcmc   <- load_mcmc_named("ETA_G_varU.dat", "Additive_Variance_G")
m_mcmc   <- load_mcmc_named("ETA_M_varU.dat", "Molecular_Variance_M")
ge_mcmc  <- load_mcmc_named("ETA_GY_varU.dat", "Interaction_Variance_GY")
e_mcmc   <- load_mcmc_named("varE.dat", "Residual_Variance_E")
env_mcmc <- load_mcmc_named("ETA_ENV_varB.dat","Varianza ambiental")



# =========================================================
# UNIFICACIÓN DE CADENAS (COMBINAR LAS 4 CADENAS)
# =========================================================
# Combinamos las 4 cadenas de cada parámetro en un solo vector
mu_com <- as.numeric(do.call(rbind, mu_mcmc))
u_com  <- as.numeric(do.call(rbind, u_mcmc))
m_com  <- as.numeric(do.call(rbind, m_mcmc))
ge_com <- as.numeric(do.call(rbind, ge_mcmc))
e_com  <- as.numeric(do.call(rbind, e_mcmc))
env_com  <- as.numeric(do.call(rbind, env_mcmc))

cat("\nCadenas unificadas correctamente. Listas para el reescalado.\n")

# 2. List for processing
params_list <- list(mu_mcmc, u_mcmc, m_mcmc, ge_mcmc, e_mcmc, env_mcmc)
file_names   <- c("Trace_Mean23", "Trace_VarG23", "Trace_VarM23", "Trace_VarGY23", "Trace_VarE23","Trace_VarEnv")





plot_titles <- list(
  expression(mu), 
  expression(sigma[G]^2), 
  expression(sigma[M]^2), 
  expression(sigma[GY]^2), 
  expression(sigma[e]^2),
  expression(sigma[env]^2)
)



# =========================================================
# 3. BUCLE PARA GUARDAR TRAZAS HD
# =========================================================
for(i in 1:length(params_list)){
  p <- mcmc_trace(params_list[[i]]) + 
    ggtitle(plot_titles[[i]]) +  # Doble corchete para la expresión
    scale_color_manual(values = cols) +
    theme_classic() + 
    theme(
      panel.grid.major = element_blank(), 
      panel.grid.minor = element_blank(),
      legend.position = "none",
      plot.title = element_text(size = 18, hjust = 0.5)
    ) +
    labs(x = "Iteration", y = "Value")
  
  print(p)
  
  ggsave(filename = paste0(file_names[i], ".tiff"), plot = p,
         width = 8, height = 4.5, dpi = 300, compression = "lzw")
}


```


# regresar a escala verdadera
```{r}
# =========================================================
# 4. RESULTS IN REAL SCALE (t/ha) AND HERITABILITY
# =========================================================

# Parameters for rescaling (ensure y_para_modelo is in your environment)
global_mean <- mean(y_para_modelo, na.rm = TRUE)
global_sd   <- sd(y_para_modelo, na.rm = TRUE)
var_global  <- global_sd^2

# Calculate Means from the combined chains (already in real scale if you used the previous step)
# Or calculate them here directly for safety:
real_mean_mu  <- (mean(mu_com) * global_sd) + global_mean
real_var_G    <- mean(u_com)  * var_global
real_var_M    <- mean(m_com)  * var_global
real_var_GY   <- mean(ge_com) * var_global
real_var_E    <- mean(e_com)  * var_global
real_var_Env  <- mean(env_com) * var_global # Varianza Ambiental (Aleatoria)




# Heritability (Broad-sense h2)
# Formula: (G + M + GY) / (G + M + GY + E)
h2_val <- (mean(u_com) + mean(m_com) + mean(ge_com)) / 
          (mean(u_com) + mean(m_com) + mean(ge_com) + mean(e_com))

cat("\n========== RESULTS IN REAL SCALE (t/ha) ==========\n")
cat("Global Mean:      ", round(real_mean_mu, 3), "t/ha\n")
cat("Variance G:       ", round(real_var_G, 3), "\n")
cat("Variance M:       ", round(real_var_M, 3), "\n")
cat("Variance GY:      ", round(real_var_GY, 3), "\n")
cat("Variance E:       ", round(real_var_E, 3), "\n")
cat("Variance Env:      ", round(real_var_Env, 4), "(Environmental Random)\n")
cat("--------------------------------------------------\n")
cat("Heritability (h2):", round(h2_val, 3), "\n")
cat("==================================================\n")
```


```{r}
# =========================================================
# 5. HDI ANALYSIS (CORRECTED FOR FULL CHAINS)
# =========================================================
library(HDInterval)

# 1. Transformar las cadenas COMPLETAS (vectores, no promedios)
mu_real_chain  <- (mu_com * global_sd) + global_mean
u_real_chain   <- u_com  * var_global
m_real_chain   <- m_com  * var_global
ge_real_chain  <- ge_com * var_global
e_real_chain   <- e_com  * var_global
env_real_chain<-env_com*var_global
# 2. Calcular la Heredabilidad como una CADENA COMPLETA
# Esto es vital para que el HDI de h2 no sea un solo número repetido
h2_chain <- (u_com + m_com + ge_com) / (u_com + m_com + ge_com + e_com)




summary(h2_chain)
# 3. Función de cálculo (Mediana y HDI 95%)
calc_real_stats <- function(chain) {
  h <- hdi(chain, credMass = 0.95)
  return(c(Median = median(chain), Lower = h[1], Upper = h[2]))
}

# 4. Aplicar a las cadenas
summary_table <- rbind(
  `Global Mean (mu)`  = calc_real_stats(mu_real_chain),
  `Variance G`        = calc_real_stats(u_real_chain),
  `Variance M`        = calc_real_stats(m_real_chain),
  `Variance GY`       = calc_real_stats(ge_real_chain),
  `Variance Env`      = calc_real_stats(env_real_chain),
  `Variance E`        = calc_real_stats(e_real_chain),
  `Heritability (h2)` = calc_real_stats(h2_chain)
)

colnames(summary_table) <- c("Posterior Median", "95% HDI Lower", "95% HDI Upper")

cat("\n========== CORRECTED POSTERIOR SUMMARY (REAL SCALE) ==========\n")
print(round(summary_table, 4))

summary(h2_chain)
```

# Gelma-Rubin
```{r}
# =========================================================
# 6. GELMAN-RUBIN DIAGNOSTIC (CONVERGENCE CHECK)
# =========================================================
library(coda)

# Calcular el diagnóstico para cada parámetro
# Un valor cercano a 1.00 (ej. < 1.1) indica buena convergencia
gr_mu  <- gelman.diag(mu_mcmc)
gr_u   <- gelman.diag(u_mcmc)
gr_m   <- gelman.diag(m_mcmc)
gr_ge  <- gelman.diag(ge_mcmc)
gr_e   <- gelman.diag(e_mcmc)
gr_env   <- gelman.diag(env_mcmc)

# Extraer el "Point Estimate" que es el valor principal de R-hat
gr_table <- rbind(
  `Global Mean (mu)`   = gr_mu$psrf[1, ],
  `Variance G`         = gr_u$psrf[1, ],
  `Variance M`         = gr_m$psrf[1, ],
  `Variance GY`        = gr_ge$psrf[1, ],
  `Variance E`         = gr_e$psrf[1, ],
  `Variance Env`        = gr_env$psrf[1, ]
)

colnames(gr_table) <- c("Point Est. (R-hat)", "Upper C.I.")

cat("\n========== GELMAN-RUBIN DIAGNOSTIC ==========\n")
cat("Values close to 1.00 indicate convergence.\n\n")
print(round(gr_table, 4))
cat("=============================================\n")

# Interpretación automática
max_rhat <- max(gr_table[, 1])
if(max_rhat < 1.1) {
  cat("Success: All parameters have converged (R-hat < 1.1).\n")
} else {
  cat("Warning: Some parameters may not have converged. Consider increasing nIter.\n")
}
```



```{r}
# 1. Cargar librerías
library(coda)
library(bayesplot)
library(ggplot2)

# 2. PEGAR AQUÍ LA FUNCIÓN CORREGIDA
load_mcmc_named <- function(pattern, par_name) {
  # Leemos los 4,000 puntos del archivo que generó BGLR (nIter/thin)
  c1 <- scan(paste0("Kernelmu1_", pattern), quiet = TRUE)
  c2 <- scan(paste0("Kernelmu2_", pattern), quiet = TRUE)
  c3 <- scan(paste0("Kernelmu3_", pattern), quiet = TRUE)
  c4 <- scan(paste0("Kernelmu4_", pattern), quiet = TRUE)
  
  # Creamos el objeto MCMC empezando en la muestra 3001
  # Esto filtra automáticamente las 3,000 de burn-in (15,000/5)
  mcmc.list(
    mcmc(matrix(c1, ncol = 1, dimnames = list(NULL, par_name)), start = 10001), 
    mcmc(matrix(c2, ncol = 1, dimnames = list(NULL, par_name)), start = 10001),
    mcmc(matrix(c3, ncol = 1, dimnames = list(NULL, par_name)), start = 10001),
    mcmc(matrix(c4, ncol = 1, dimnames = list(NULL, par_name)), start = 10001)
  )
}

# 3. AHORA SÍ, LLAMAR A LA FUNCIÓN
# (R ya sabe qué hacer porque la función ya está en memoria)
mu_mcmc  <- load_mcmc_named("mu.dat", "Global_Mean")
u_mcmc   <- load_mcmc_named("ETA_G_varU.dat", "Additive_Variance_G")
m_mcmc   <- load_mcmc_named("ETA_M_varU.dat", "Molecular_Variance_M")
ge_mcmc  <- load_mcmc_named("ETA_GY_varU.dat", "Interaction_Variance_GY")
e_mcmc   <- load_mcmc_named("varE.dat", "Residual_Variance_E")

# 4. DIAGNÓSTICO GELMAN-RUBIN (Pegar después de cargar los datos)
gr_mu  <- gelman.diag(mu_mcmc)
gr_u   <- gelman.diag(u_mcmc)
gr_m   <- gelman.diag(m_mcmc)
gr_ge  <- gelman.diag(ge_mcmc)
gr_e   <- gelman.diag(e_mcmc)

# Extraer el "Point Estimate" que es el valor principal de R-hat
gr_table <- rbind(
  `Global Mean (mu)`   = gr_mu$psrf[1, ],
  `Variance G`         = gr_u$psrf[1, ],
  `Variance M`         = gr_m$psrf[1, ],
  `Variance GY`        = gr_ge$psrf[1, ],
  `Variance E`         = gr_e$psrf[1, ]
)

colnames(gr_table) <- c("Point Est. (R-hat)", "Upper C.I.")

cat("\n========== GELMAN-RUBIN DIAGNOSTIC ==========\n")
cat("Values close to 1.00 indicate convergence.\n\n")
print(round(gr_table, 4))
cat("=============================================\n")

# Interpretación automática
max_rhat <- max(gr_table[, 1])
if(max_rhat < 1.1) {
  cat("Success: All parameters have converged (R-hat < 1.1).\n")
} else {
  cat("Warning: Some parameters may not have converged. Consider increasing nIter.\n")
}
```


# MSGK-2022

```{r}
rm(list = ls())
library(BGLR)

# Configuración de ruta
setwd("C:/Users/karre/Downloads/MSGK-Articulo-R")

# =========================================================
# 2. Cargar datos
# =========================================================
Dat <- read.csv("Conventional_Long_Traits_2018_24_Shared_updatedwithchecks_FINALCLEANED.csv",
                header = TRUE, stringsAsFactors = FALSE)

load("X.RData")

allelo <- read.csv("snp_agriplex_2039_Coventional_Long (1).csv",
                   stringsAsFactors = FALSE)

# =========================================================
# 3. Preparar fenotipos (Específico para predecir 2023)
# =========================================================
Ren <- Dat[Dat$Trait == "Yield.LSU_01.0000138", ]
Ren$germplasmName <- trimws(as.character(Ren$germplasmName))

# R_train: Todos los años excepto el que vamos a predecir
R_train <- Ren[Ren$studyYear != 2022, ]
# R_test: El año objetivo
R_test  <- Ren[Ren$studyYear == 2022, ]

# Vectores a nivel de observación
y_completo <- c(as.numeric(R_train$BLUE), as.numeric(R_test$BLUE))
geno_obs   <- trimws(as.character(c(R_train$germplasmName, R_test$germplasmName)))
env_obs    <- factor(c(R_train$studyYear, R_test$studyYear))

# =========================================================
# 4. Normalización por Año (Enmascaramos 2023)
# =========================================================
y_para_modelo <- y_completo
y_para_modelo[env_obs == "2022"] <- NA 

# Estandarización por año para manejar varianza ambiental
year_means <- tapply(y_para_modelo, env_obs, mean, na.rm = TRUE)
year_sds   <- tapply(y_para_modelo, env_obs, sd, na.rm = TRUE)

y_model <- (y_para_modelo - year_means[env_obs]) / year_sds[env_obs]

# =========================================================
# 5. ALINEACIÓN (Genotipos Únicos para los Kernels)
# =========================================================
unique_geno_dat <- unique(geno_obs)
common_geno <- unique_geno_dat[unique_geno_dat %in% rownames(X) & unique_geno_dat %in% allelo[[1]]]

keep_obs <- geno_obs %in% common_geno
y_model <- y_model[keep_obs]
y_para_modelo <- y_para_modelo[keep_obs]
geno_obs <- geno_obs[keep_obs]
env_obs  <- env_obs[keep_obs]

common_snps <- intersect(colnames(X), colnames(allelo)[-1])

Xc_unique <- X[common_geno, common_snps, drop = FALSE]
Xc_unique <- scale(Xc_unique, center = TRUE, scale = FALSE)

allelo_unique <- allelo[match(common_geno, allelo[[1]]), common_snps, drop = FALSE]
rownames(allelo_unique) <- common_geno
allelo_unique[allelo_unique == "FAIL"] <- NA
allelo_unique <- apply(allelo_unique, c(1,2), function(x) toupper(trimws(x)))

# =========================================================
# 6. Codificación Molecular (Masa Atómica)
# =========================================================
base_raw <- c(A=135.13, G=151.13, C=111.10, T=126.11)
base_map <- (base_raw - mean(base_raw)) / sd(base_raw)

bases <- names(base_map)
pairs <- expand.grid(bases, bases)
latent_map <- setNames((base_map[pairs[,1]] + base_map[pairs[,2]]) / 2, 
                       apply(pairs, 1, paste, collapse=""))

encode_base <- function(b){
  if(is.na(b) || b=="") return(NA_real_)
  b <- gsub("[^ACGT]", "", b)
  if(nchar(b)==1) return(base_map[b])
  if(nchar(b)==2) return(latent_map[b])
  NA_real_
}

allele_num <- apply(allelo_unique, 2, function(col) sapply(col, encode_base))

latent_dist <- as.matrix(dist(t(allele_num)))
snps_ok <- intersect(colnames(Xc_unique), colnames(latent_dist))
Xc_unique <- Xc_unique[, snps_ok]

mean_d <- mean(latent_dist[snps_ok, snps_ok][latent_dist[snps_ok, snps_ok] > 0], na.rm=TRUE)
latent_sim <- exp(-latent_dist[snps_ok, snps_ok] / mean_d)
latent_sim[is.na(latent_sim)] <- 0

# =========================================================
# 7. Kernels Genotípicos
# =========================================================
K_M <- Xc_unique %*% latent_sim %*% t(Xc_unique)
K_M <- K_M / (sum(diag(K_M)) / nrow(K_M))

K_G <- tcrossprod(Xc_unique) / ncol(Xc_unique)
K_G <- K_G / (sum(diag(K_G)) / nrow(K_G))

# =========================================================
# 8. Matriz de Incidencia Z e Interacción
# =========================================================
Z <- model.matrix(~0 + factor(geno_obs, levels = common_geno))
colnames(Z) <- common_geno

K_M_obs <- Z %*% K_M %*% t(Z)
K_G_obs <- Z %*% K_G %*% t(Z)

# Interacción G x Año
W <- outer(env_obs, env_obs, function(a, b) as.numeric(a == b))
K_GxY_obs <- (K_G_obs * W)
K_GxY_obs <- K_GxY_obs / (sum(diag(K_GxY_obs)) / nrow(K_GxY_obs))

# =========================================================
# 9. Ajuste del Modelo BGLR (MSGK Completo)
X_env <- model.matrix(~ 0 + env_obs)
# =========================================================
# =========================================================
ETA <- list(
  ENV = list(X = X_env,     model = "BRR"),
  G  = list(K = K_G_obs,   model = "RKHS"), 
            M  = list(K = K_M_obs,   model = "RKHS"), 
            GY = list(K = K_GxY_obs, model = "RKHS"))

set.seed(101)
fit1 <- BGLR(y = y_model, ETA = ETA, nIter = 55000, burnIn = 40000, 
            saveAt = "Kernelmu1.22_", verbose = FALSE)

set.seed(102)
fit2 <- BGLR(y = y_model, ETA = ETA, nIter = 55000, burnIn = 40000, 
            saveAt = "Kernelmu2.22_", verbose = FALSE)

set.seed(103)
fit3 <- BGLR(y = y_model, ETA = ETA, nIter = 55000, burnIn = 40000, 
            saveAt = "Kernelmu3.22_", verbose = FALSE)

set.seed(104)
fit4 <- BGLR(y = y_model, ETA = ETA, nIter = 55000, burnIn = 40000, 
            saveAt = "Kernelmu4.22_", verbose = FALSE)

# =========================================================
# 10. Predicción y Resultados Finales
# =========================================================
# Extraer predicción para 2023

yHat_avg <- (fit1$yHat + fit2$yHat + fit3$yHat + fit4$yHat) / 4



# =========================================================
# 18. Predicción
# =======================================================

#y_pred_norm <- yHat_avg[env_obs == "2018"]

#y_pred_norm <- yHat_avg[env_obs == "2023"]
y_pred_norm <- yHat_avg[env_obs == "2022"]

# Reescalado a unidades originales
global_mean <- mean(y_para_modelo, na.rm = TRUE)
global_sd   <- sd(y_para_modelo, na.rm = TRUE)

y_pred <- (y_pred_norm * global_sd) + global_mean
y_obs  <- y_completo[keep_obs][env_obs == "2022"]

# Métricas
valid <- complete.cases(y_pred, y_obs)
cor_pred <- cor(y_pred[valid], y_obs[valid])
rmse <- sqrt(mean((y_obs[valid] - y_pred[valid])^2))

cat("\n========== RESULTADOS PREDICCIÓN  ==========\n")
cat("Correlación =", round(cor_pred, 4), "\n")
cat("RMSE =", round(rmse, 4), "\n")

# Gráfico


png("MSGK_Validation_2022_HD.png", 
    width = 1800, height = 1800, res = 300) 

# 2. Configurar parámetros gráficos: pty="s" asegura que sea cuadrado
par(pty = "s", mar = c(5, 5, 4, 2)) 

# 3. Crear el gráfico base (IMPORTANTE: axes = FALSE)
plot(y_obs, y_pred, 
     xlab = "Observed ",   
     ylab = "Predicted ",  
     pch = 19, 
     col = "darkred",
     cex.lab = 1.1,    
     axes = FALSE) # Esto permite que luego definamos los ejes a mano

# 4. Dibujar los ejes de forma remarcada
axis(1, lwd = 2) # Eje X con línea gruesa
axis(2, lwd = 2) # Eje Y con línea gruesa

# 5. Añadir la caja en forma de "L" (remarca los ejes X e Y)
box(bty = "l", lwd = 2)

# 6. Añadir la línea de referencia 1:1 (discontinua)
abline(0, 1, col = "blue", lwd = 2, lty = 2)

# 7. Cerrar y guardar el archivo
dev.off()

cat("Imagen generada exitosamente en tu carpeta de trabajo.")

```


# Posterior
```{r}
# =========================================================
# NEW POSTERIOR ANALYSIS SECTION (HD & ENGLISH)
# =========================================================
library(coda)
library(bayesplot)
library(ggplot2)

# Professional palette for 4 MCMC chains
cols <- c("#FF0FFF", "#00BFFF", "#32CD32", "#FF0000")

# Function to load MCMC and assign names (Prevents "No parameter names found" error)
load_mcmc_named <- function(pattern, par_name) {
  c1 <- scan(paste0("Kernelmu1.22_", pattern), quiet = TRUE)
  c2 <- scan(paste0("Kernelmu2.22_", pattern), quiet = TRUE)
  c3 <- scan(paste0("Kernelmu3.22_", pattern), quiet = TRUE)
  c4 <- scan(paste0("Kernelmu4.22_", pattern), quiet = TRUE)
  
  mcmc.list(
    mcmc(matrix(c1, ncol = 1, dimnames = list(NULL, par_name)),start = 8001),
    mcmc(matrix(c2, ncol = 1, dimnames = list(NULL, par_name)),start = 8001),
    mcmc(matrix(c3, ncol = 1, dimnames = list(NULL, par_name)),start = 8001),
    mcmc(matrix(c4, ncol = 1, dimnames = list(NULL, par_name)),start = 8001)
  )
}

# 1. Load Chains
mu_mcmc  <- load_mcmc_named("mu.dat", "Global_Mean")
u_mcmc   <- load_mcmc_named("ETA_G_varU.dat", "Additive_Variance_G")
m_mcmc   <- load_mcmc_named("ETA_M_varU.dat", "Molecular_Variance_M")
ge_mcmc  <- load_mcmc_named("ETA_GY_varU.dat", "Interaction_Variance_GY")
e_mcmc   <- load_mcmc_named("varE.dat", "Residual_Variance_E")
env_mcmc <- load_mcmc_named("ETA_ENV_varB.dat","Varianza ambiental")


# =========================================================
# UNIFICACIÓN DE CADENAS (COMBINAR LAS 4 CADENAS)
# =========================================================
# Combinamos las 4 cadenas de cada parámetro en un solo vector
mu_com <- as.numeric(do.call(rbind, mu_mcmc))
u_com  <- as.numeric(do.call(rbind, u_mcmc))
m_com  <- as.numeric(do.call(rbind, m_mcmc))
ge_com <- as.numeric(do.call(rbind, ge_mcmc))
e_com  <- as.numeric(do.call(rbind, e_mcmc))
env_com  <- as.numeric(do.call(rbind, env_mcmc))
cat("\nCadenas unificadas correctamente. Listas para el reescalado.\n")

# 2. List for processing
params_list <- list(mu_mcmc, u_mcmc, m_mcmc, ge_mcmc, e_mcmc,env_mcmc)
file_names   <- c("Trace_Mean22", "Trace_VarG22", "Trace_VarM22", "Trace_VarGY22", "Trace_VarE22","Trace_VarEnv22")





plot_titles <- list(
  expression(mu), 
  expression(sigma[G]^2), 
  expression(sigma[M]^2), 
  expression(sigma[GY]^2), 
  expression(sigma[e]^2),
  expression(sigma[env]^2)
)

# =========================================================
# 3. BUCLE PARA GUARDAR TRAZAS HD
# =========================================================
for(i in 1:length(params_list)){
  p <- mcmc_trace(params_list[[i]]) + 
    ggtitle(plot_titles[[i]]) +  # Doble corchete para la expresión
    scale_color_manual(values = cols) +
    theme_classic() + 
    theme(
      panel.grid.major = element_blank(), 
      panel.grid.minor = element_blank(),
      legend.position = "none",
      plot.title = element_text(size = 18, hjust = 0.5)
    ) +
    labs(x = "Iteration", y = "Value")
  
  print(p)
  
  ggsave(filename = paste0(file_names[i], ".tiff"), plot = p,
         width = 8, height = 4.5, dpi = 300, compression = "lzw")
}


```


# regresar a escala verdadera
```{r}
# =========================================================
# 4. RESULTS IN REAL SCALE (t/ha) AND HERITABILITY
# =========================================================

# Parameters for rescaling (ensure y_para_modelo is in your environment)
global_mean <- mean(y_para_modelo, na.rm = TRUE)
global_sd   <- sd(y_para_modelo, na.rm = TRUE)
var_global  <- global_sd^2

# Calculate Means from the combined chains (already in real scale if you used the previous step)
# Or calculate them here directly for safety:
real_mean_mu  <- (mean(mu_com) * global_sd) + global_mean
real_var_G    <- mean(u_com)  * var_global
real_var_M    <- mean(m_com)  * var_global
real_var_GY   <- mean(ge_com) * var_global
real_var_E    <- mean(e_com)  * var_global
real_var_Env  <- mean(env_com) * var_global # Varianza Ambiental (Aleatoria)


# Heritability (Broad-sense h2)
# Formula: (G + M + GY) / (G + M + GY + E)
h2_val <- (mean(u_com) + mean(m_com) + mean(ge_com)) / 
          (mean(u_com) + mean(m_com) + mean(ge_com) + mean(e_com))

cat("\n========== RESULTS IN REAL SCALE (t/ha) ==========\n")
cat("Global Mean:      ", round(real_mean_mu, 3), "t/ha\n")
cat("Variance G:       ", round(real_var_G, 3), "\n")
cat("Variance M:       ", round(real_var_M, 3), "\n")
cat("Variance GY:      ", round(real_var_GY, 3), "\n")
cat("Variance E:       ", round(real_var_E, 3), "\n")
cat("Variance Env:      ", round(real_var_Env, 4), "(Environmental Random)\n")
cat("--------------------------------------------------\n")
cat("Heritability (h2):", round(h2_val, 3), "\n")
cat("==================================================\n")
```


```{r}
# =========================================================
# 5. HDI ANALYSIS (CORRECTED FOR FULL CHAINS)
# =========================================================
library(HDInterval)

# 1. Transformar las cadenas COMPLETAS (vectores, no promedios)
mu_real_chain  <- (mu_com * global_sd) + global_mean
u_real_chain   <- u_com  * var_global
m_real_chain   <- m_com  * var_global
ge_real_chain  <- ge_com * var_global
e_real_chain   <- e_com  * var_global
env_real_chain<-env_com*var_global
# 2. Calcular la Heredabilidad como una CADENA COMPLETA
# Esto es vital para que el HDI de h2 no sea un solo número repetido
h2_chain <- (u_com + m_com + ge_com) / (u_com + m_com + ge_com + e_com)




summary(h2_chain)
# 3. Función de cálculo (Mediana y HDI 95%)
calc_real_stats <- function(chain) {
  h <- hdi(chain, credMass = 0.95)
  return(c(Median = median(chain), Lower = h[1], Upper = h[2]))
}

# 4. Aplicar a las cadenas
summary_table <- rbind(
  `Global Mean (mu)`  = calc_real_stats(mu_real_chain),
  `Variance G`        = calc_real_stats(u_real_chain),
  `Variance M`        = calc_real_stats(m_real_chain),
  `Variance GY`       = calc_real_stats(ge_real_chain),
  `Variance Env`      = calc_real_stats(env_real_chain),
  `Variance E`        = calc_real_stats(e_real_chain),
  
  `Heritability (h2)` = calc_real_stats(h2_chain)
)

colnames(summary_table) <- c("Posterior Median", "95% HDI Lower", "95% HDI Upper")

cat("\n========== CORRECTED POSTERIOR SUMMARY (REAL SCALE) ==========\n")
print(round(summary_table, 4))

summary(h2_chain)
```

# Gelma-Rubin
```{r}
# =========================================================
# 6. GELMAN-RUBIN DIAGNOSTIC (CONVERGENCE CHECK)
# =========================================================
library(coda)

# Calcular el diagnóstico para cada parámetro
# Un valor cercano a 1.00 (ej. < 1.1) indica buena convergencia
gr_mu  <- gelman.diag(mu_mcmc)
gr_u   <- gelman.diag(u_mcmc)
gr_m   <- gelman.diag(m_mcmc)
gr_ge  <- gelman.diag(ge_mcmc)
gr_e   <- gelman.diag(e_mcmc)

# Extraer el "Point Estimate" que es el valor principal de R-hat
gr_table <- rbind(
  `Global Mean (mu)`   = gr_mu$psrf[1, ],
  `Variance G`         = gr_u$psrf[1, ],
  `Variance M`         = gr_m$psrf[1, ],
  `Variance GY`        = gr_ge$psrf[1, ],
  `Variance E`         = gr_e$psrf[1, ]
)

colnames(gr_table) <- c("Point Est. (R-hat)", "Upper C.I.")

cat("\n========== GELMAN-RUBIN DIAGNOSTIC ==========\n")
cat("Values close to 1.00 indicate convergence.\n\n")
print(round(gr_table, 4))
cat("=============================================\n")

# Interpretación automática
max_rhat <- max(gr_table[, 1])
if(max_rhat < 1.1) {
  cat("Success: All parameters have converged (R-hat < 1.1).\n")
} else {
  cat("Warning: Some parameters may not have converged. Consider increasing nIter.\n")
}
```



```{r}
# 1. Cargar librerías
library(coda)
library(bayesplot)
library(ggplot2)

# 2. PEGAR AQUÍ LA FUNCIÓN CORREGIDA
load_mcmc_named <- function(pattern, par_name) {
  # Leemos los 4,000 puntos del archivo que generó BGLR (nIter/thin)
  c1 <- scan(paste0("Kernelmu1_", pattern), quiet = TRUE)
  c2 <- scan(paste0("Kernelmu2_", pattern), quiet = TRUE)
  c3 <- scan(paste0("Kernelmu3_", pattern), quiet = TRUE)
  c4 <- scan(paste0("Kernelmu4_", pattern), quiet = TRUE)
  
  # Creamos el objeto MCMC empezando en la muestra 3001
  # Esto filtra automáticamente las 3,000 de burn-in (15,000/5)
  mcmc.list(
    mcmc(matrix(c1, ncol = 1, dimnames = list(NULL, par_name)), start = 3001), 
    mcmc(matrix(c2, ncol = 1, dimnames = list(NULL, par_name)), start = 3001),
    mcmc(matrix(c3, ncol = 1, dimnames = list(NULL, par_name)), start = 3001),
    mcmc(matrix(c4, ncol = 1, dimnames = list(NULL, par_name)), start = 3001)
  )
}

# 3. AHORA SÍ, LLAMAR A LA FUNCIÓN
# (R ya sabe qué hacer porque la función ya está en memoria)
mu_mcmc  <- load_mcmc_named("mu.dat", "Global_Mean")
u_mcmc   <- load_mcmc_named("ETA_G_varU.dat", "Additive_Variance_G")
m_mcmc   <- load_mcmc_named("ETA_M_varU.dat", "Molecular_Variance_M")
ge_mcmc  <- load_mcmc_named("ETA_GY_varU.dat", "Interaction_Variance_GY")
e_mcmc   <- load_mcmc_named("varE.dat", "Residual_Variance_E")

# 4. DIAGNÓSTICO GELMAN-RUBIN (Pegar después de cargar los datos)
gr_mu  <- gelman.diag(mu_mcmc)
gr_u   <- gelman.diag(u_mcmc)
gr_m   <- gelman.diag(m_mcmc)
gr_ge  <- gelman.diag(ge_mcmc)
gr_e   <- gelman.diag(e_mcmc)

# Extraer el "Point Estimate" que es el valor principal de R-hat
gr_table <- rbind(
  `Global Mean (mu)`   = gr_mu$psrf[1, ],
  `Variance G`         = gr_u$psrf[1, ],
  `Variance M`         = gr_m$psrf[1, ],
  `Variance GY`        = gr_ge$psrf[1, ],
  `Variance E`         = gr_e$psrf[1, ]
)

colnames(gr_table) <- c("Point Est. (R-hat)", "Upper C.I.")

cat("\n========== GELMAN-RUBIN DIAGNOSTIC ==========\n")
cat("Values close to 1.00 indicate convergence.\n\n")
print(round(gr_table, 4))
cat("=============================================\n")

# Interpretación automática
max_rhat <- max(gr_table[, 1])
if(max_rhat < 1.1) {
  cat("Success: All parameters have converged (R-hat < 1.1).\n")
} else {
  cat("Warning: Some parameters may not have converged. Consider increasing nIter.\n")
}
```

# MSGK-2021

```{r}
rm(list = ls())
library(BGLR)

# Configuración de ruta
setwd("C:/Users/karre/Downloads/MSGK-Articulo-R")

# =========================================================
# 2. Cargar datos
# =========================================================
Dat <- read.csv("Conventional_Long_Traits_2018_24_Shared_updatedwithchecks_FINALCLEANED.csv",
                header = TRUE, stringsAsFactors = FALSE)

load("X.RData")

allelo <- read.csv("snp_agriplex_2039_Coventional_Long (1).csv",
                   stringsAsFactors = FALSE)

# =========================================================
# 3. Preparar fenotipos (Específico para predecir 2023)
# =========================================================
Ren <- Dat[Dat$Trait == "Yield.LSU_01.0000138", ]
Ren$germplasmName <- trimws(as.character(Ren$germplasmName))

# R_train: Todos los años excepto el que vamos a predecir
R_train <- Ren[Ren$studyYear != 2021, ]
# R_test: El año objetivo
R_test  <- Ren[Ren$studyYear == 2021, ]

# Vectores a nivel de observación
y_completo <- c(as.numeric(R_train$BLUE), as.numeric(R_test$BLUE))
geno_obs   <- trimws(as.character(c(R_train$germplasmName, R_test$germplasmName)))
env_obs    <- factor(c(R_train$studyYear, R_test$studyYear))

# =========================================================
# 4. Normalización por Año (Enmascaramos 2023)
# =========================================================
y_para_modelo <- y_completo
y_para_modelo[env_obs == "2021"] <- NA 

# Estandarización por año para manejar varianza ambiental
year_means <- tapply(y_para_modelo, env_obs, mean, na.rm = TRUE)
year_sds   <- tapply(y_para_modelo, env_obs, sd, na.rm = TRUE)

y_model <- (y_para_modelo - year_means[env_obs]) / year_sds[env_obs]

# =========================================================
# 5. ALINEACIÓN (Genotipos Únicos para los Kernels)
# =========================================================
unique_geno_dat <- unique(geno_obs)
common_geno <- unique_geno_dat[unique_geno_dat %in% rownames(X) & unique_geno_dat %in% allelo[[1]]]

keep_obs <- geno_obs %in% common_geno
y_model <- y_model[keep_obs]
y_para_modelo <- y_para_modelo[keep_obs]
geno_obs <- geno_obs[keep_obs]
env_obs  <- env_obs[keep_obs]

common_snps <- intersect(colnames(X), colnames(allelo)[-1])

Xc_unique <- X[common_geno, common_snps, drop = FALSE]
Xc_unique <- scale(Xc_unique, center = TRUE, scale = FALSE)

allelo_unique <- allelo[match(common_geno, allelo[[1]]), common_snps, drop = FALSE]
rownames(allelo_unique) <- common_geno
allelo_unique[allelo_unique == "FAIL"] <- NA
allelo_unique <- apply(allelo_unique, c(1,2), function(x) toupper(trimws(x)))

# =========================================================
# 6. Codificación Molecular (Masa Atómica)
# =========================================================
base_raw <- c(A=135.13, G=151.13, C=111.10, T=126.11)
base_map <- (base_raw - mean(base_raw)) / sd(base_raw)

bases <- names(base_map)
pairs <- expand.grid(bases, bases)
latent_map <- setNames((base_map[pairs[,1]] + base_map[pairs[,2]]) / 2, 
                       apply(pairs, 1, paste, collapse=""))

encode_base <- function(b){
  if(is.na(b) || b=="") return(NA_real_)
  b <- gsub("[^ACGT]", "", b)
  if(nchar(b)==1) return(base_map[b])
  if(nchar(b)==2) return(latent_map[b])
  NA_real_
}

allele_num <- apply(allelo_unique, 2, function(col) sapply(col, encode_base))

latent_dist <- as.matrix(dist(t(allele_num)))
snps_ok <- intersect(colnames(Xc_unique), colnames(latent_dist))
Xc_unique <- Xc_unique[, snps_ok]

mean_d <- mean(latent_dist[snps_ok, snps_ok][latent_dist[snps_ok, snps_ok] > 0], na.rm=TRUE)
latent_sim <- exp(-latent_dist[snps_ok, snps_ok] / mean_d)
latent_sim[is.na(latent_sim)] <- 0

# =========================================================
# 7. Kernels Genotípicos
# =========================================================
K_M <- Xc_unique %*% latent_sim %*% t(Xc_unique)
K_M <- K_M / (sum(diag(K_M)) / nrow(K_M))

K_G <- tcrossprod(Xc_unique) / ncol(Xc_unique)
K_G <- K_G / (sum(diag(K_G)) / nrow(K_G))

# =========================================================
# 8. Matriz de Incidencia Z e Interacción
# =========================================================
Z <- model.matrix(~0 + factor(geno_obs, levels = common_geno))
colnames(Z) <- common_geno

K_M_obs <- Z %*% K_M %*% t(Z)
K_G_obs <- Z %*% K_G %*% t(Z)

# Interacción G x Año
W <- outer(env_obs, env_obs, function(a, b) as.numeric(a == b))
K_GxY_obs <- (K_G_obs * W)
K_GxY_obs <- K_GxY_obs / (sum(diag(K_GxY_obs)) / nrow(K_GxY_obs))

# =========================================================
# 9. Ajuste del Modelo BGLR (MSGK Completo)
X_env <- model.matrix(~ 0 + env_obs)
# =========================================================
ETA <- list(
            ENV = list(X = X_env,     model = "BRR"),
            G  = list(K = K_G_obs,   model = "RKHS"), 
            M  = list(K = K_M_obs,   model = "RKHS"), 
            GY = list(K = K_GxY_obs, model = "RKHS"))

set.seed(101)
fit1 <- BGLR(y = y_model, ETA = ETA, nIter = 55000, burnIn = 40000, 
            saveAt = "Kernelmu1.21_", verbose = FALSE)

set.seed(102)
fit2 <- BGLR(y = y_model, ETA = ETA, nIter = 55000, burnIn = 40000, 
            saveAt = "Kernelmu2.21_", verbose = FALSE)
set.seed(103)
fit3 <- BGLR(y = y_model, ETA = ETA, nIter = 55000, burnIn = 40000, 
            saveAt = "Kernelmu3.21_", verbose = FALSE)
set.seed(104)
fit4 <- BGLR(y = y_model, ETA = ETA, nIter = 55000, burnIn = 40000, 
            saveAt = "Kernelmu4.21_", verbose = FALSE)

# =========================================================
# 10. Predicción y Resultados Finales
# =========================================================

yHat_avg <- (fit1$yHat + fit2$yHat + fit3$yHat + fit4$yHat) / 4



# =========================================================
# 18. Predicción
# =======================================================

y_pred_norm <- yHat_avg[env_obs == "2021"]

# Reescalado a unidades originales
global_mean <- mean(y_para_modelo, na.rm = TRUE)
global_sd   <- sd(y_para_modelo, na.rm = TRUE)

y_pred <- (y_pred_norm * global_sd) + global_mean
y_obs  <- y_completo[keep_obs][env_obs == "2021"]

# Métricas
valid <- complete.cases(y_pred, y_obs)
cor_pred <- cor(y_pred[valid], y_obs[valid])
rmse <- sqrt(mean((y_obs[valid] - y_pred[valid])^2))

cat("\n========== RESULTADOS PREDICCIÓN  ==========\n")
cat("Correlación =", round(cor_pred, 4), "\n")
cat("RMSE =", round(rmse, 4), "\n")

# Gráfico
png("MSGK_Validation_2021_HD.png", 
    width = 1800, height = 1800, res = 300) 

# 2. Configurar parámetros gráficos: pty="s" asegura que sea cuadrado
par(pty = "s", mar = c(5, 5, 4, 2)) 

# 3. Crear el gráfico base (IMPORTANTE: axes = FALSE)
plot(y_obs, y_pred, 
     xlab = "Observed ",   
     ylab = "Predicted ",  
     pch = 19, 
     col = "darkred",
     cex.lab = 1.1,    
     axes = FALSE) # Esto permite que luego definamos los ejes a mano

# 4. Dibujar los ejes de forma remarcada
axis(1, lwd = 2) # Eje X con línea gruesa
axis(2, lwd = 2) # Eje Y con línea gruesa

# 5. Añadir la caja en forma de "L" (remarca los ejes X e Y)
box(bty = "l", lwd = 2)

# 6. Añadir la línea de referencia 1:1 (discontinua)
abline(0, 1, col = "blue", lwd = 2, lty = 2)

# 7. Cerrar y guardar el archivo
dev.off()

cat("Imagen generada exitosamente en tu carpeta de trabajo.")
```


# Posterior
```{r}
# =========================================================
# NEW POSTERIOR ANALYSIS SECTION (HD & ENGLISH)
# =========================================================
library(coda)
library(bayesplot)
library(ggplot2)

# Professional palette for 4 MCMC chains
cols <- c("#FF0FFF", "#00BFFF", "#32CD32", "#FF0000")

# Function to load MCMC and assign names (Prevents "No parameter names found" error)
load_mcmc_named <- function(pattern, par_name) {
  c1 <- scan(paste0("Kernelmu1.21_", pattern), quiet = TRUE)
  c2 <- scan(paste0("Kernelmu2.21_", pattern), quiet = TRUE)
  c3 <- scan(paste0("Kernelmu3.21_", pattern), quiet = TRUE)
  c4 <- scan(paste0("Kernelmu4.21_", pattern), quiet = TRUE)
  
  mcmc.list(
    mcmc(matrix(c1, ncol = 1, dimnames = list(NULL, par_name)),start = 8001),
    mcmc(matrix(c2, ncol = 1, dimnames = list(NULL, par_name)),start = 8001),
    mcmc(matrix(c3, ncol = 1, dimnames = list(NULL, par_name)),start = 8001),
    mcmc(matrix(c4, ncol = 1, dimnames = list(NULL, par_name)),start = 8001)
  )
}

# 1. Load Chains
mu_mcmc  <- load_mcmc_named("mu.dat", "Global_Mean")
u_mcmc   <- load_mcmc_named("ETA_G_varU.dat", "Additive_Variance_G")
m_mcmc   <- load_mcmc_named("ETA_M_varU.dat", "Molecular_Variance_M")
ge_mcmc  <- load_mcmc_named("ETA_GY_varU.dat", "Interaction_Variance_GY")
e_mcmc   <- load_mcmc_named("varE.dat", "Residual_Variance_E")
env_mcmc <- load_mcmc_named("ETA_ENV_varB.dat","Varianza ambiental")


# =========================================================
# UNIFICACIÓN DE CADENAS (COMBINAR LAS 4 CADENAS)
# =========================================================
# Combinamos las 4 cadenas de cada parámetro en un solo vector
mu_com <- as.numeric(do.call(rbind, mu_mcmc))
u_com  <- as.numeric(do.call(rbind, u_mcmc))
m_com  <- as.numeric(do.call(rbind, m_mcmc))
ge_com <- as.numeric(do.call(rbind, ge_mcmc))
e_com  <- as.numeric(do.call(rbind, e_mcmc))
env_com  <- as.numeric(do.call(rbind, env_mcmc))
cat("\nCadenas unificadas correctamente. Listas para el reescalado.\n")

# 2. List for processing
params_list <- list(mu_mcmc, u_mcmc, m_mcmc, ge_mcmc, e_mcmc ,env_mcmc)
file_names   <- c("Trace_Mean21", "Trace_VarG21", "Trace_VarM21", "Trace_VarGY21", "Trace_VarE21","Trace_VarEnv21")





plot_titles <- list(
  expression(mu), 
  expression(sigma[G]^2), 
  expression(sigma[M]^2), 
  expression(sigma[GY]^2), 
  expression(sigma[e]^2),
   expression(sigma[env]^2)
)

# =========================================================
# 3. BUCLE PARA GUARDAR TRAZAS HD
# =========================================================
for(i in 1:length(params_list)){
  p <- mcmc_trace(params_list[[i]]) + 
    ggtitle(plot_titles[[i]]) +  # Doble corchete para la expresión
    scale_color_manual(values = cols) +
    theme_classic() + 
    theme(
      panel.grid.major = element_blank(), 
      panel.grid.minor = element_blank(),
      legend.position = "none",
      plot.title = element_text(size = 18, hjust = 0.5)
    ) +
    labs(x = "Iteration", y = "Value")
  
  print(p)
  
  ggsave(filename = paste0(file_names[i], ".tiff"), plot = p,
         width = 8, height = 4.5, dpi = 300, compression = "lzw")
}


```


# regresar a escala verdadera
```{r}
# =========================================================
# 4. RESULTS IN REAL SCALE (t/ha) AND HERITABILITY
# =========================================================

# Parameters for rescaling (ensure y_para_modelo is in your environment)
global_mean <- mean(y_para_modelo, na.rm = TRUE)
global_sd   <- sd(y_para_modelo, na.rm = TRUE)
var_global  <- global_sd^2

# Calculate Means from the combined chains (already in real scale if you used the previous step)
# Or calculate them here directly for safety:
real_mean_mu  <- (mean(mu_com) * global_sd) + global_mean
real_var_G    <- mean(u_com)  * var_global
real_var_M    <- mean(m_com)  * var_global
real_var_GY   <- mean(ge_com) * var_global
real_var_E    <- mean(e_com)  * var_global
real_var_Env  <- mean(env_com) * var_global # Varianza Ambiental (Aleatoria)


# Heritability (Broad-sense h2)
# Formula: (G + M + GY) / (G + M + GY + E)
h2_val <- (mean(u_com) + mean(m_com) + mean(ge_com)) / 
          (mean(u_com) + mean(m_com) + mean(ge_com) + mean(e_com))

cat("\n========== RESULTS IN REAL SCALE (t/ha) ==========\n")
cat("Global Mean:      ", round(real_mean_mu, 3), "t/ha\n")
cat("Variance G:       ", round(real_var_G, 3), "\n")
cat("Variance M:       ", round(real_var_M, 3), "\n")
cat("Variance GY:      ", round(real_var_GY, 3), "\n")
cat("Variance E:       ", round(real_var_E, 3), "\n")
cat("Variance Env:      ", round(real_var_Env, 4), "(Environmental Random)\n")
cat("--------------------------------------------------\n")
cat("Heritability (h2):", round(h2_val, 3), "\n")
cat("==================================================\n")
```


```{r}
# =========================================================
# 5. HDI ANALYSIS (CORRECTED FOR FULL CHAINS)
# =========================================================
library(HDInterval)

# 1. Transformar las cadenas COMPLETAS (vectores, no promedios)
mu_real_chain  <- (mu_com * global_sd) + global_mean
u_real_chain   <- u_com  * var_global
m_real_chain   <- m_com  * var_global
ge_real_chain  <- ge_com * var_global
e_real_chain   <- e_com  * var_global
env_real_chain <- env_com*var_global
# 2. Calcular la Heredabilidad como una CADENA COMPLETA
# Esto es vital para que el HDI de h2 no sea un solo número repetido
h2_chain <- (u_com + m_com + ge_com) / (u_com + m_com + ge_com + e_com)




summary(h2_chain)
# 3. Función de cálculo (Mediana y HDI 95%)
calc_real_stats <- function(chain) {
  h <- hdi(chain, credMass = 0.95)
  return(c(Median = median(chain), Lower = h[1], Upper = h[2]))
}

# 4. Aplicar a las cadenas
summary_table <- rbind(
  `Global Mean (mu)`  = calc_real_stats(mu_real_chain),
  `Variance G`        = calc_real_stats(u_real_chain),
  `Variance M`        = calc_real_stats(m_real_chain),
  `Variance GY`       = calc_real_stats(ge_real_chain),
 
  `Variance E`        = calc_real_stats(e_real_chain),
   `Variance Env`      = calc_real_stats(env_real_chain),
  `Heritability (h2)` = calc_real_stats(h2_chain)
)

colnames(summary_table) <- c("Posterior Median", "95% HDI Lower", "95% HDI Upper")

cat("\n========== CORRECTED POSTERIOR SUMMARY (REAL SCALE) ==========\n")
print(round(summary_table, 4))

summary(h2_chain)
```

# Gelma-Rubin
```{r}
# =========================================================
# 6. GELMAN-RUBIN DIAGNOSTIC (CONVERGENCE CHECK)
# =========================================================
library(coda)

# Calcular el diagnóstico para cada parámetro
# Un valor cercano a 1.00 (ej. < 1.1) indica buena convergencia
gr_mu  <- gelman.diag(mu_mcmc)
gr_u   <- gelman.diag(u_mcmc)
gr_m   <- gelman.diag(m_mcmc)
gr_ge  <- gelman.diag(ge_mcmc)
gr_e   <- gelman.diag(e_mcmc)

# Extraer el "Point Estimate" que es el valor principal de R-hat
gr_table <- rbind(
  `Global Mean (mu)`   = gr_mu$psrf[1, ],
  `Variance G`         = gr_u$psrf[1, ],
  `Variance M`         = gr_m$psrf[1, ],
  `Variance GY`        = gr_ge$psrf[1, ],
  `Variance E`         = gr_e$psrf[1, ]
)

colnames(gr_table) <- c("Point Est. (R-hat)", "Upper C.I.")

cat("\n========== GELMAN-RUBIN DIAGNOSTIC ==========\n")
cat("Values close to 1.00 indicate convergence.\n\n")
print(round(gr_table, 4))
cat("=============================================\n")

# Interpretación automática
max_rhat <- max(gr_table[, 1])
if(max_rhat < 1.1) {
  cat("Success: All parameters have converged (R-hat < 1.1).\n")
} else {
  cat("Warning: Some parameters may not have converged. Consider increasing nIter.\n")
}
```



```{r}
# 1. Cargar librerías
library(coda)
library(bayesplot)
library(ggplot2)

# 2. PEGAR AQUÍ LA FUNCIÓN CORREGIDA
load_mcmc_named <- function(pattern, par_name) {
  # Leemos los 4,000 puntos del archivo que generó BGLR (nIter/thin)
  c1 <- scan(paste0("Kernelmu1_", pattern), quiet = TRUE)
  c2 <- scan(paste0("Kernelmu2_", pattern), quiet = TRUE)
  c3 <- scan(paste0("Kernelmu3_", pattern), quiet = TRUE)
  c4 <- scan(paste0("Kernelmu4_", pattern), quiet = TRUE)
  
  # Creamos el objeto MCMC empezando en la muestra 3001
  # Esto filtra automáticamente las 3,000 de burn-in (15,000/5)
  mcmc.list(
    mcmc(matrix(c1, ncol = 1, dimnames = list(NULL, par_name)), start = 3001), 
    mcmc(matrix(c2, ncol = 1, dimnames = list(NULL, par_name)), start = 3001),
    mcmc(matrix(c3, ncol = 1, dimnames = list(NULL, par_name)), start = 3001),
    mcmc(matrix(c4, ncol = 1, dimnames = list(NULL, par_name)), start = 3001)
  )
}

# 3. AHORA SÍ, LLAMAR A LA FUNCIÓN
# (R ya sabe qué hacer porque la función ya está en memoria)
mu_mcmc  <- load_mcmc_named("mu.dat", "Global_Mean")
u_mcmc   <- load_mcmc_named("ETA_G_varU.dat", "Additive_Variance_G")
m_mcmc   <- load_mcmc_named("ETA_M_varU.dat", "Molecular_Variance_M")
ge_mcmc  <- load_mcmc_named("ETA_GY_varU.dat", "Interaction_Variance_GY")
e_mcmc   <- load_mcmc_named("varE.dat", "Residual_Variance_E")

# 4. DIAGNÓSTICO GELMAN-RUBIN (Pegar después de cargar los datos)
gr_mu  <- gelman.diag(mu_mcmc)
gr_u   <- gelman.diag(u_mcmc)
gr_m   <- gelman.diag(m_mcmc)
gr_ge  <- gelman.diag(ge_mcmc)
gr_e   <- gelman.diag(e_mcmc)

# Extraer el "Point Estimate" que es el valor principal de R-hat
gr_table <- rbind(
  `Global Mean (mu)`   = gr_mu$psrf[1, ],
  `Variance G`         = gr_u$psrf[1, ],
  `Variance M`         = gr_m$psrf[1, ],
  `Variance GY`        = gr_ge$psrf[1, ],
  `Variance E`         = gr_e$psrf[1, ]
)

colnames(gr_table) <- c("Point Est. (R-hat)", "Upper C.I.")

cat("\n========== GELMAN-RUBIN DIAGNOSTIC ==========\n")
cat("Values close to 1.00 indicate convergence.\n\n")
print(round(gr_table, 4))
cat("=============================================\n")

# Interpretación automática
max_rhat <- max(gr_table[, 1])
if(max_rhat < 1.1) {
  cat("Success: All parameters have converged (R-hat < 1.1).\n")
} else {
  cat("Warning: Some parameters may not have converged. Consider increasing nIter.\n")
}
```

# MSGK-2020

```{r}
rm(list = ls())
library(BGLR)

# Configuración de ruta
setwd("C:/Users/karre/Downloads/MSGK-Articulo-R")

# =========================================================
# 2. Cargar datos
# =========================================================
Dat <- read.csv("Conventional_Long_Traits_2018_24_Shared_updatedwithchecks_FINALCLEANED.csv",
                header = TRUE, stringsAsFactors = FALSE)

load("X.RData")

allelo <- read.csv("snp_agriplex_2039_Coventional_Long (1).csv",
                   stringsAsFactors = FALSE)

# =========================================================
# 3. Preparar fenotipos (Específico para predecir 2023)
# =========================================================
Ren <- Dat[Dat$Trait == "Yield.LSU_01.0000138", ]
Ren$germplasmName <- trimws(as.character(Ren$germplasmName))

# R_train: Todos los años excepto el que vamos a predecir
R_train <- Ren[Ren$studyYear != 2020, ]
# R_test: El año objetivo
R_test  <- Ren[Ren$studyYear == 2020, ]

# Vectores a nivel de observación
y_completo <- c(as.numeric(R_train$BLUE), as.numeric(R_test$BLUE))
geno_obs   <- trimws(as.character(c(R_train$germplasmName, R_test$germplasmName)))
env_obs    <- factor(c(R_train$studyYear, R_test$studyYear))

# =========================================================
# 4. Normalización por Año (Enmascaramos 2023)
# =========================================================
y_para_modelo <- y_completo
y_para_modelo[env_obs == "2020"] <- NA 

# Estandarización por año para manejar varianza ambiental
year_means <- tapply(y_para_modelo, env_obs, mean, na.rm = TRUE)
year_sds   <- tapply(y_para_modelo, env_obs, sd, na.rm = TRUE)

y_model <- (y_para_modelo - year_means[env_obs]) / year_sds[env_obs]

# =========================================================
# 5. ALINEACIÓN (Genotipos Únicos para los Kernels)
# =========================================================
unique_geno_dat <- unique(geno_obs)
common_geno <- unique_geno_dat[unique_geno_dat %in% rownames(X) & unique_geno_dat %in% allelo[[1]]]

keep_obs <- geno_obs %in% common_geno
y_model <- y_model[keep_obs]
y_para_modelo <- y_para_modelo[keep_obs]
geno_obs <- geno_obs[keep_obs]
env_obs  <- env_obs[keep_obs]

common_snps <- intersect(colnames(X), colnames(allelo)[-1])

Xc_unique <- X[common_geno, common_snps, drop = FALSE]
Xc_unique <- scale(Xc_unique, center = TRUE, scale = FALSE)

allelo_unique <- allelo[match(common_geno, allelo[[1]]), common_snps, drop = FALSE]
rownames(allelo_unique) <- common_geno
allelo_unique[allelo_unique == "FAIL"] <- NA
allelo_unique <- apply(allelo_unique, c(1,2), function(x) toupper(trimws(x)))

# =========================================================
# 6. Codificación Molecular (Masa Atómica)
# =========================================================
base_raw <- c(A=135.13, G=151.13, C=111.10, T=126.11)
base_map <- (base_raw - mean(base_raw)) / sd(base_raw)

bases <- names(base_map)
pairs <- expand.grid(bases, bases)
latent_map <- setNames((base_map[pairs[,1]] + base_map[pairs[,2]]) / 2, 
                       apply(pairs, 1, paste, collapse=""))

encode_base <- function(b){
  if(is.na(b) || b=="") return(NA_real_)
  b <- gsub("[^ACGT]", "", b)
  if(nchar(b)==1) return(base_map[b])
  if(nchar(b)==2) return(latent_map[b])
  NA_real_
}

allele_num <- apply(allelo_unique, 2, function(col) sapply(col, encode_base))

latent_dist <- as.matrix(dist(t(allele_num)))
snps_ok <- intersect(colnames(Xc_unique), colnames(latent_dist))
Xc_unique <- Xc_unique[, snps_ok]

mean_d <- mean(latent_dist[snps_ok, snps_ok][latent_dist[snps_ok, snps_ok] > 0], na.rm=TRUE)
latent_sim <- exp(-latent_dist[snps_ok, snps_ok] / mean_d)
latent_sim[is.na(latent_sim)] <- 0

# =========================================================
# 7. Kernels Genotípicos
# =========================================================
K_M <- Xc_unique %*% latent_sim %*% t(Xc_unique)
K_M <- K_M / (sum(diag(K_M)) / nrow(K_M))

K_G <- tcrossprod(Xc_unique) / ncol(Xc_unique)
K_G <- K_G / (sum(diag(K_G)) / nrow(K_G))

# =========================================================
# 8. Matriz de Incidencia Z e Interacción
# =========================================================
Z <- model.matrix(~0 + factor(geno_obs, levels = common_geno))
colnames(Z) <- common_geno


K_M_obs <- Z %*% K_M %*% t(Z)
K_G_obs <- Z %*% K_G %*% t(Z)

# Interacción G x Año
W <- outer(env_obs, env_obs, function(a, b) as.numeric(a == b))
K_GxY_obs <- (K_G_obs * W)
K_GxY_obs <- K_GxY_obs / (sum(diag(K_GxY_obs)) / nrow(K_GxY_obs))

# =========================================================
# 9. Ajuste del Modelo BGLR (MSGK Completo)
X_env <- model.matrix(~ 0 + env_obs)
# =========================================================
ETA <- list(ENV = list(X = X_env,    model = "BRR"),
            G  = list(K = K_G_obs,   model = "RKHS"), 
            M  = list(K = K_M_obs,   model = "RKHS"), 
            GY = list(K = K_GxY_obs, model = "RKHS"))

set.seed(101)
fit1 <- BGLR(y = y_model, ETA = ETA, nIter = 60000, burnIn = 45000, 
            saveAt = "Kernelmu1.20", verbose = FALSE)

set.seed(102)
fit2 <- BGLR(y = y_model, ETA = ETA, nIter = 60000, burnIn = 45000, 
            saveAt = "Kernelmu2.20_", verbose = FALSE)

set.seed(103)
fit3 <- BGLR(y = y_model, ETA = ETA, nIter = 60000, burnIn = 45000, 
            saveAt = "Kernelmu3.20_", verbose = FALSE)

set.seed(104)
fit4 <- BGLR(y = y_model, ETA = ETA, nIter = 60000, burnIn = 45000, 
            saveAt = "Kernelmu4.20_", verbose = FALSE)

yHat_avg <- (fit1$yHat + fit2$yHat + fit3$yHat + fit4$yHat) / 4

# =========================================================
# 10. Predicción y Resultados Finales
# =========================================================
# Extraer predicción para 2023
y_pred_norm <- yHat_avg[env_obs == "2020"]

# Reescalado a unidades originales
global_mean <- mean(y_para_modelo, na.rm = TRUE)
global_sd   <- sd(y_para_modelo, na.rm = TRUE)

y_pred <- (y_pred_norm * global_sd) + global_mean
y_obs  <- y_completo[keep_obs][env_obs == "2020"]

# Métricas
valid <- complete.cases(y_pred, y_obs)
cor_pred <- cor(y_pred[valid], y_obs[valid])
rmse <- sqrt(mean((y_obs[valid] - y_pred[valid])^2))

cat("\n========== RESULTADOS PREDICCIÓN  ==========\n")
cat("Correlación =", round(cor_pred, 4), "\n")
cat("RMSE =", round(rmse, 4), "\n")

# Gráfico
png("MSGK_Validation_2020_HD.png", 
    width = 1800, height = 1800, res = 300) 

# 2. Configurar parámetros gráficos: pty="s" asegura que sea cuadrado
par(pty = "s", mar = c(5, 5, 4, 2)) 

# 3. Crear el gráfico base (IMPORTANTE: axes = FALSE)
plot(y_obs, y_pred, 
     xlab = "Observed ",   
     ylab = "Predicted ",  
     pch = 19, 
     col = "darkred",
     cex.lab = 1.1,    
     axes = FALSE) # Esto permite que luego definamos los ejes a mano

# 4. Dibujar los ejes de forma remarcada
axis(1, lwd = 2) # Eje X con línea gruesa
axis(2, lwd = 2) # Eje Y con línea gruesa

# 5. Añadir la caja en forma de "L" (remarca los ejes X e Y)
box(bty = "l", lwd = 2)

# 6. Añadir la línea de referencia 1:1 (discontinua)
abline(0, 1, col = "blue", lwd = 2, lty = 2)

# 7. Cerrar y guardar el archivo
dev.off()

cat("Imagen generada exitosamente en tu carpeta de trabajo.")
```

# Posterior
```{r}
# =========================================================
# NEW POSTERIOR ANALYSIS SECTION (HD & ENGLISH)
# =========================================================
library(coda)
library(bayesplot)
library(ggplot2)

# Professional palette for 4 MCMC chains
cols <- c("#FF0FFF", "#00BFFF", "#32CD32", "#FF0000")

# Function to load MCMC and assign names (Prevents "No parameter names found" error)
load_mcmc_named <- function(pattern, par_name) {
  c1 <- scan(paste0("Kernelmu1.20", pattern), quiet = TRUE)
  c2 <- scan(paste0("Kernelmu2.20_", pattern), quiet = TRUE)
  c3 <- scan(paste0("Kernelmu3.20_", pattern), quiet = TRUE)
  c4 <- scan(paste0("Kernelmu4.20_", pattern), quiet = TRUE)
  
  mcmc.list(
    mcmc(matrix(c1, ncol = 1, dimnames = list(NULL, par_name)),start = 8001),
    mcmc(matrix(c2, ncol = 1, dimnames = list(NULL, par_name)),start = 8001),
    mcmc(matrix(c3, ncol = 1, dimnames = list(NULL, par_name)),start = 8001),
    mcmc(matrix(c4, ncol = 1, dimnames = list(NULL, par_name)),start = 8001)
  )
}

# 1. Load Chains
mu_mcmc  <- load_mcmc_named("mu.dat", "Global_Mean")
u_mcmc   <- load_mcmc_named("ETA_G_varU.dat", "Additive_Variance_G")
m_mcmc   <- load_mcmc_named("ETA_M_varU.dat", "Molecular_Variance_M")
ge_mcmc  <- load_mcmc_named("ETA_GY_varU.dat", "Interaction_Variance_GY")
e_mcmc   <- load_mcmc_named("varE.dat", "Residual_Variance_E")
env_mcmc <- load_mcmc_named("ETA_ENV_varB.dat","Varianza ambiental")


# =========================================================
# UNIFICACIÓN DE CADENAS (COMBINAR LAS 4 CADENAS)
# =========================================================
# Combinamos las 4 cadenas de cada parámetro en un solo vector
mu_com <- as.numeric(do.call(rbind, mu_mcmc))
u_com  <- as.numeric(do.call(rbind, u_mcmc))
m_com  <- as.numeric(do.call(rbind, m_mcmc))
ge_com <- as.numeric(do.call(rbind, ge_mcmc))
e_com  <- as.numeric(do.call(rbind, e_mcmc))
env_com  <- as.numeric(do.call(rbind, env_mcmc))
cat("\nCadenas unificadas correctamente. Listas para el reescalado.\n")




# 2. List for processing
params_list <- list(mu_mcmc, u_mcmc, m_mcmc, ge_mcmc, e_mcmc ,env_mcmc)
file_names   <- c("Trace_Mean20", "Trace_VarG20", "Trace_VarM20", "Trace_VarGY20", "Trace_VarE20","Trace_VarEnv21")





plot_titles <- list(
  expression(mu), 
  expression(sigma[G]^2), 
  expression(sigma[M]^2), 
  expression(sigma[GY]^2), 
  expression(sigma[e]^2),
  expression(sigma[env]^2)
)

# =========================================================
# 3. BUCLE PARA GUARDAR TRAZAS HD
# =========================================================
for(i in 1:length(params_list)){
  p <- mcmc_trace(params_list[[i]]) + 
    ggtitle(plot_titles[[i]]) +  # Doble corchete para la expresión
    scale_color_manual(values = cols) +
    theme_classic() + 
    theme(
      panel.grid.major = element_blank(), 
      panel.grid.minor = element_blank(),
      legend.position = "none",
      plot.title = element_text(size = 18, hjust = 0.5)
    ) +
    labs(x = "Iteration", y = "Value")
  
  print(p)
  
  ggsave(filename = paste0(file_names[i], ".tiff"), plot = p,
         width = 8, height = 4.5, dpi = 300, compression = "lzw")
}


```


# regresar a escala verdadera
```{r}
# =========================================================
# 4. RESULTS IN REAL SCALE (t/ha) AND HERITABILITY
# =========================================================

# Parameters for rescaling (ensure y_para_modelo is in your environment)
global_mean <- mean(y_para_modelo, na.rm = TRUE)
global_sd   <- sd(y_para_modelo, na.rm = TRUE)
var_global  <- global_sd^2

# Calculate Means from the combined chains (already in real scale if you used the previous step)
# Or calculate them here directly for safety:
real_mean_mu  <- (mean(mu_com) * global_sd) + global_mean
real_var_G    <- mean(u_com)  * var_global
real_var_M    <- mean(m_com)  * var_global
real_var_GY   <- mean(ge_com) * var_global
real_var_E    <- mean(e_com)  * var_global
real_var_Env  <- mean(env_com) * var_global # Varianza Ambiental (Aleatoria)


# Heritability (Broad-sense h2)
# Formula: (G + M + GY) / (G + M + GY + E)
h2_val <- (mean(u_com) + mean(m_com) + mean(ge_com)) / 
          (mean(u_com) + mean(m_com) + mean(ge_com) + mean(e_com))

cat("\n========== RESULTS IN REAL SCALE (t/ha) ==========\n")
cat("Global Mean:      ", round(real_mean_mu, 4), "t/ha\n")
cat("Variance G:       ", round(real_var_G, 4), "\n")
cat("Variance M:       ", round(real_var_M, 4), "\n")
cat("Variance GY:      ", round(real_var_GY,4), "\n")
cat("Variance E:       ", round(real_var_E, 4), "\n")
cat("Variance Env:      ", round(real_var_Env, 4), "(Environmental Random)\n")
cat("--------------------------------------------------\n")
cat("Heritability (h2):", round(h2_val, 4), "\n")
cat("==================================================\n")
```


```{r}
# =========================================================
# 5. HDI ANALYSIS (CORRECTED FOR FULL CHAINS)
# =========================================================
library(HDInterval)

# 1. Transformar las cadenas COMPLETAS (vectores, no promedios)
mu_real_chain  <- (mu_com * global_sd) + global_mean
u_real_chain   <- u_com  * var_global
m_real_chain   <- m_com  * var_global
ge_real_chain  <- ge_com * var_global
e_real_chain   <- e_com  * var_global
env_real_chain <- env_com*var_global
# 2. Calcular la Heredabilidad como una CADENA COMPLETA
# Esto es vital para que el HDI de h2 no sea un solo número repetido
h2_chain <- (u_com + m_com + ge_com) / (u_com + m_com + ge_com + e_com)




summary(h2_chain)
# 3. Función de cálculo (Mediana y HDI 95%)
calc_real_stats <- function(chain) {
  h <- hdi(chain, credMass = 0.95)
  return(c(Median = median(chain), Lower = h[1], Upper = h[2]))
}

# 4. Aplicar a las cadenas
summary_table <- rbind(
  `Global Mean (mu)`  = calc_real_stats(mu_real_chain),
  `Variance G`        = calc_real_stats(u_real_chain),
  `Variance M`        = calc_real_stats(m_real_chain),
  `Variance GY`       = calc_real_stats(ge_real_chain),
  `Variance E`        = calc_real_stats(e_real_chain),
   `Variance Env`      = calc_real_stats(env_real_chain),
  `Heritability (h2)` = calc_real_stats(h2_chain)
)

colnames(summary_table) <- c("Posterior Median", "95% HDI Lower", "95% HDI Upper")

cat("\n========== CORRECTED POSTERIOR SUMMARY (REAL SCALE) ==========\n")
print(round(summary_table, 4))

summary(h2_chain)
```

# Gelma-Rubin
```{r}
# =========================================================
# 6. GELMAN-RUBIN DIAGNOSTIC (CONVERGENCE CHECK)
# =========================================================
library(coda)

# Calcular el diagnóstico para cada parámetro
# Un valor cercano a 1.00 (ej. < 1.1) indica buena convergencia
gr_mu  <- gelman.diag(mu_mcmc)
gr_u   <- gelman.diag(u_mcmc)
gr_m   <- gelman.diag(m_mcmc)
gr_ge  <- gelman.diag(ge_mcmc)
gr_e   <- gelman.diag(e_mcmc)
gr_env   <- gelman.diag(env_mcmc)
# Extraer el "Point Estimate" que es el valor principal de R-hat
gr_table <- rbind(
  `Global Mean (mu)`   = gr_mu$psrf[1, ],
  `Variance G`         = gr_u$psrf[1, ],
  `Variance M`         = gr_m$psrf[1, ],
  `Variance GY`        = gr_ge$psrf[1, ],
  `Variance E`         = gr_e$psrf[1, ],
  `Variance Env`        = gr_env$psrf[1, ]
)

colnames(gr_table) <- c("Point Est. (R-hat)", "Upper C.I.")

cat("\n========== GELMAN-RUBIN DIAGNOSTIC ==========\n")
cat("Values close to 1.00 indicate convergence.\n\n")
print(round(gr_table, 4))
cat("=============================================\n")

# Interpretación automática
max_rhat <- max(gr_table[, 1])
if(max_rhat < 1.1) {
  cat("Success: All parameters have converged (R-hat < 1.1).\n")
} else {
  cat("Warning: Some parameters may not have converged. Consider increasing nIter.\n")
}
```



```{r}
# 1. Cargar librerías
library(coda)
library(bayesplot)
library(ggplot2)

# 2. PEGAR AQUÍ LA FUNCIÓN CORREGIDA
load_mcmc_named <- function(pattern, par_name) {
  # Leemos los 4,000 puntos del archivo que generó BGLR (nIter/thin)
  c1 <- scan(paste0("Kernelmu1_", pattern), quiet = TRUE)
  c2 <- scan(paste0("Kernelmu2_", pattern), quiet = TRUE)
  c3 <- scan(paste0("Kernelmu3_", pattern), quiet = TRUE)
  c4 <- scan(paste0("Kernelmu4_", pattern), quiet = TRUE)
  
  # Creamos el objeto MCMC empezando en la muestra 3001
  # Esto filtra automáticamente las 3,000 de burn-in (15,000/5)
  mcmc.list(
    mcmc(matrix(c1, ncol = 1, dimnames = list(NULL, par_name)), start = 3001), 
    mcmc(matrix(c2, ncol = 1, dimnames = list(NULL, par_name)), start = 3001),
    mcmc(matrix(c3, ncol = 1, dimnames = list(NULL, par_name)), start = 3001),
    mcmc(matrix(c4, ncol = 1, dimnames = list(NULL, par_name)), start = 3001)
  )
}

# 3. AHORA SÍ, LLAMAR A LA FUNCIÓN
# (R ya sabe qué hacer porque la función ya está en memoria)
mu_mcmc  <- load_mcmc_named("mu.dat", "Global_Mean")
u_mcmc   <- load_mcmc_named("ETA_G_varU.dat", "Additive_Variance_G")
m_mcmc   <- load_mcmc_named("ETA_M_varU.dat", "Molecular_Variance_M")
ge_mcmc  <- load_mcmc_named("ETA_GY_varU.dat", "Interaction_Variance_GY")
e_mcmc   <- load_mcmc_named("varE.dat", "Residual_Variance_E")

# 4. DIAGNÓSTICO GELMAN-RUBIN (Pegar después de cargar los datos)
gr_mu  <- gelman.diag(mu_mcmc)
gr_u   <- gelman.diag(u_mcmc)
gr_m   <- gelman.diag(m_mcmc)
gr_ge  <- gelman.diag(ge_mcmc)
gr_e   <- gelman.diag(e_mcmc)

# Extraer el "Point Estimate" que es el valor principal de R-hat
gr_table <- rbind(
  `Global Mean (mu)`   = gr_mu$psrf[1, ],
  `Variance G`         = gr_u$psrf[1, ],
  `Variance M`         = gr_m$psrf[1, ],
  `Variance GY`        = gr_ge$psrf[1, ],
  `Variance E`         = gr_e$psrf[1, ]
)

colnames(gr_table) <- c("Point Est. (R-hat)", "Upper C.I.")

cat("\n========== GELMAN-RUBIN DIAGNOSTIC ==========\n")
cat("Values close to 1.00 indicate convergence.\n\n")
print(round(gr_table, 4))
cat("=============================================\n")

# Interpretación automática
max_rhat <- max(gr_table[, 1])
if(max_rhat < 1.1) {
  cat("Success: All parameters have converged (R-hat < 1.1).\n")
} else {
  cat("Warning: Some parameters may not have converged. Consider increasing nIter.\n")
}
```


# MSGK-2019

```{r}
rm(list = ls())
library(BGLR)

# Configuración de ruta
setwd("C:/Users/karre/Downloads/MSGK-Articulo-R")

# =========================================================
# 2. Cargar datos
# =========================================================
Dat <- read.csv("Conventional_Long_Traits_2018_24_Shared_updatedwithchecks_FINALCLEANED.csv",
                header = TRUE, stringsAsFactors = FALSE)

load("X.RData")

allelo <- read.csv("snp_agriplex_2039_Coventional_Long (1).csv",
                   stringsAsFactors = FALSE)

# =========================================================
# 3. Preparar fenotipos (Específico para predecir 2023)
# =========================================================
Ren <- Dat[Dat$Trait == "Yield.LSU_01.0000138", ]
Ren$germplasmName <- trimws(as.character(Ren$germplasmName))

# R_train: Todos los años excepto el que vamos a predecir
R_train <- Ren[Ren$studyYear != 2019, ]
# R_test: El año objetivo
R_test  <- Ren[Ren$studyYear == 2019, ]

# Vectores a nivel de observación
y_completo <- c(as.numeric(R_train$BLUE), as.numeric(R_test$BLUE))
geno_obs   <- trimws(as.character(c(R_train$germplasmName, R_test$germplasmName)))
env_obs    <- factor(c(R_train$studyYear, R_test$studyYear))

# =========================================================
# 4. Normalización por Año (Enmascaramos 2023)
# =========================================================
y_para_modelo <- y_completo
y_para_modelo[env_obs == "2019"] <- NA 

# Estandarización por año para manejar varianza ambiental
year_means <- tapply(y_para_modelo, env_obs, mean, na.rm = TRUE)
year_sds   <- tapply(y_para_modelo, env_obs, sd, na.rm = TRUE)

y_model <- (y_para_modelo - year_means[env_obs]) / year_sds[env_obs]

# =========================================================
# 5. ALINEACIÓN (Genotipos Únicos para los Kernels)
# =========================================================
unique_geno_dat <- unique(geno_obs)
common_geno <- unique_geno_dat[unique_geno_dat %in% rownames(X) & unique_geno_dat %in% allelo[[1]]]

keep_obs <- geno_obs %in% common_geno
y_model <- y_model[keep_obs]
y_para_modelo <- y_para_modelo[keep_obs]
geno_obs <- geno_obs[keep_obs]
env_obs  <- env_obs[keep_obs]

common_snps <- intersect(colnames(X), colnames(allelo)[-1])

Xc_unique <- X[common_geno, common_snps, drop = FALSE]
Xc_unique <- scale(Xc_unique, center = TRUE, scale = FALSE)

allelo_unique <- allelo[match(common_geno, allelo[[1]]), common_snps, drop = FALSE]
rownames(allelo_unique) <- common_geno
allelo_unique[allelo_unique == "FAIL"] <- NA
allelo_unique <- apply(allelo_unique, c(1,2), function(x) toupper(trimws(x)))

# =========================================================
# 6. Codificación Molecular (Masa Atómica)
# =========================================================
base_raw <- c(A=135.13, G=151.13, C=111.10, T=126.11)
base_map <- (base_raw - mean(base_raw)) / sd(base_raw)

bases <- names(base_map)
pairs <- expand.grid(bases, bases)
latent_map <- setNames((base_map[pairs[,1]] + base_map[pairs[,2]]) / 2, 
                       apply(pairs, 1, paste, collapse=""))

encode_base <- function(b){
  if(is.na(b) || b=="") return(NA_real_)
  b <- gsub("[^ACGT]", "", b)
  if(nchar(b)==1) return(base_map[b])
  if(nchar(b)==2) return(latent_map[b])
  NA_real_
}

allele_num <- apply(allelo_unique, 2, function(col) sapply(col, encode_base))

latent_dist <- as.matrix(dist(t(allele_num)))
snps_ok <- intersect(colnames(Xc_unique), colnames(latent_dist))
Xc_unique <- Xc_unique[, snps_ok]

mean_d <- mean(latent_dist[snps_ok, snps_ok][latent_dist[snps_ok, snps_ok] > 0], na.rm=TRUE)
latent_sim <- exp(-latent_dist[snps_ok, snps_ok] / mean_d)
latent_sim[is.na(latent_sim)] <- 0

# =========================================================
# 7. Kernels Genotípicos
# =========================================================
K_M <- Xc_unique %*% latent_sim %*% t(Xc_unique)
K_M <- K_M / (sum(diag(K_M)) / nrow(K_M))

K_G <- tcrossprod(Xc_unique) / ncol(Xc_unique)
K_G <- K_G / (sum(diag(K_G)) / nrow(K_G))

# =========================================================
# 8. Matriz de Incidencia Z e Interacción
# =========================================================
Z <- model.matrix(~0 + factor(geno_obs, levels = common_geno))
colnames(Z) <- common_geno

K_M_obs <- Z %*% K_M %*% t(Z)
K_G_obs <- Z %*% K_G %*% t(Z)

# Interacción G x Año
W <- outer(env_obs, env_obs, function(a, b) as.numeric(a == b))
K_GxY_obs <- (K_G_obs * W)
K_GxY_obs <- K_GxY_obs / (sum(diag(K_GxY_obs)) / nrow(K_GxY_obs))

# =========================================================
# 9. Ajuste del Modelo BGLR (MSGK Completo)
X_env <- model.matrix(~ 0 + env_obs)
# =========================================================
ETA <- list(ENV = list(X = X_env,    model = "BRR"),
            G  = list(K = K_G_obs,   model = "RKHS"), 
            M  = list(K = K_M_obs,   model = "RKHS"), 
            GY = list(K = K_GxY_obs, model = "RKHS"))

set.seed(101)
fit1 <- BGLR(y = y_model, ETA = ETA, nIter = 55000, burnIn = 40000, 
            saveAt = "Kernelmu1_19", verbose = FALSE)


set.seed(102)
fit2 <- BGLR(y = y_model, ETA = ETA, nIter = 55000, burnIn = 40000, 
            saveAt = "Kernelmu2_19", verbose = FALSE)

set.seed(103)
fit3 <- BGLR(y = y_model, ETA = ETA, nIter = 55000, burnIn = 40000, 
            saveAt = "Kernelmu3_19", verbose = FALSE)

set.seed(104)
fit4 <- BGLR(y = y_model, ETA = ETA, nIter = 55000, burnIn = 40000, 
            saveAt = "Kernelmu4_19", verbose = FALSE)

# =========================================================
# 10. Predicción y Resultados Finales
# =========================================================
# Extraer predicción para 2023
yHat_avg <- (fit1$yHat + fit2$yHat + fit3$yHat + fit4$yHat) / 4
y_pred_norm <- yHat_avg [env_obs == "2019"]

# Reescalado a unidades originales
global_mean <- mean(y_para_modelo, na.rm = TRUE)
global_sd   <- sd(y_para_modelo, na.rm = TRUE)

y_pred <- (y_pred_norm * global_sd) + global_mean
y_obs  <- y_completo[keep_obs][env_obs == "2019"]

# Métricas
valid <- complete.cases(y_pred, y_obs)
cor_pred <- cor(y_pred[valid], y_obs[valid])
rmse <- sqrt(mean((y_obs[valid] - y_pred[valid])^2))

cat("\n========== RESULTADOS PREDICCIÓN  ==========\n")
cat("Correlación =", round(cor_pred, 3), "\n")
cat("RMSE =", round(rmse, 3), "\n")

# Gráfico

```


# Posterior
```{r}
# =========================================================
# NEW POSTERIOR ANALYSIS SECTION (HD & ENGLISH)
# =========================================================
library(coda)
library(bayesplot)
library(ggplot2)

# Professional palette for 4 MCMC chains
cols <- c("#FF0FFF", "#00BFFF", "#32CD32", "#FF0000")

# Function to load MCMC and assign names (Prevents "No parameter names found" error)
load_mcmc_named <- function(pattern, par_name) {
  c1 <- scan(paste0("Kernelmu1_19", pattern), quiet = TRUE)
  c2 <- scan(paste0("Kernelmu2_19", pattern), quiet = TRUE)
  c3 <- scan(paste0("Kernelmu3_19", pattern), quiet = TRUE)
  c4 <- scan(paste0("Kernelmu4_19", pattern), quiet = TRUE)
  
  mcmc.list(
    mcmc(matrix(c1, ncol = 1, dimnames = list(NULL, par_name)),start = 8001),
    mcmc(matrix(c2, ncol = 1, dimnames = list(NULL, par_name)),start = 8001),
    mcmc(matrix(c3, ncol = 1, dimnames = list(NULL, par_name)),start = 8001),
    mcmc(matrix(c4, ncol = 1, dimnames = list(NULL, par_name)),start = 8001)
  )
}

# 1. Load Chains
mu_mcmc  <- load_mcmc_named("mu.dat", "Global_Mean")
u_mcmc   <- load_mcmc_named("ETA_G_varU.dat", "Additive_Variance_G")
m_mcmc   <- load_mcmc_named("ETA_M_varU.dat", "Molecular_Variance_M")
ge_mcmc  <- load_mcmc_named("ETA_GY_varU.dat", "Interaction_Variance_GY")
e_mcmc   <- load_mcmc_named("varE.dat", "Residual_Variance_E")
env_mcmc <- load_mcmc_named("ETA_ENV_varB.dat","Varianza ambiental")


# =========================================================
# UNIFICACIÓN DE CADENAS (COMBINAR LAS 4 CADENAS)
# =========================================================
# Combinamos las 4 cadenas de cada parámetro en un solo vector
mu_com <- as.numeric(do.call(rbind, mu_mcmc))
u_com  <- as.numeric(do.call(rbind, u_mcmc))
m_com  <- as.numeric(do.call(rbind, m_mcmc))
ge_com <- as.numeric(do.call(rbind, ge_mcmc))
e_com  <- as.numeric(do.call(rbind, e_mcmc))
env_com  <- as.numeric(do.call(rbind, env_mcmc))
cat("\nCadenas unificadas correctamente. Listas para el reescalado.\n")

# 2. List for processing
params_list <- list(mu_mcmc, u_mcmc, m_mcmc, ge_mcmc, e_mcmc, env_mcmc)
file_names   <- c("Trace_Mean19", "Trace_VarG19", "Trace_VarM19", "Trace_VarGY19", "Trace_VarE19","Trace_VarEnv21")





plot_titles <- list(
  expression(mu), 
  expression(sigma[G]^2), 
  expression(sigma[M]^2), 
  expression(sigma[GY]^2), 
  expression(sigma[e]^2),
  expression(sigma[env]^2)
)

# =========================================================
# 3. BUCLE PARA GUARDAR TRAZAS HD
# =========================================================
for(i in 1:length(params_list)){
  p <- mcmc_trace(params_list[[i]]) + 
    ggtitle(plot_titles[[i]]) +  # Doble corchete para la expresión
    scale_color_manual(values = cols) +
    theme_classic() + 
    theme(
      panel.grid.major = element_blank(), 
      panel.grid.minor = element_blank(),
      legend.position = "none",
      plot.title = element_text(size = 18, hjust = 0.5)
    ) +
    labs(x = "Iteration", y = "Value")
  
  print(p)
  
  ggsave(filename = paste0(file_names[i], ".tiff"), plot = p,
         width = 8, height = 4.5, dpi = 300, compression = "lzw")
}


```


# regresar a escala verdadera
```{r}
# =========================================================
# 4. RESULTS IN REAL SCALE (t/ha) AND HERITABILITY
# =========================================================

# Parameters for rescaling (ensure y_para_modelo is in your environment)
global_mean <- mean(y_para_modelo, na.rm = TRUE)
global_sd   <- sd(y_para_modelo, na.rm = TRUE)
var_global  <- global_sd^2

# Calculate Means from the combined chains (already in real scale if you used the previous step)
# Or calculate them here directly for safety:
real_mean_mu  <- (mean(mu_com) * global_sd) + global_mean
real_var_G    <- mean(u_com)  * var_global
real_var_M    <- mean(m_com)  * var_global
real_var_GY   <- mean(ge_com) * var_global
real_var_E    <- mean(e_com)  * var_global
real_var_Env  <- mean(env_com) * var_global # Varianza Ambiental (Aleatoria)


# Heritability (Broad-sense h2)
# Formula: (G + M + GY) / (G + M + GY + E)
h2_val <- (mean(u_com) + mean(m_com) + mean(ge_com)) / 
          (mean(u_com) + mean(m_com) + mean(ge_com) + mean(e_com))

cat("\n========== RESULTS IN REAL SCALE (t/ha) ==========\n")
cat("Global Mean:      ", round(real_mean_mu, 3), "t/ha\n")
cat("Variance G:       ", round(real_var_G, 3), "\n")
cat("Variance M:       ", round(real_var_M, 3), "\n")
cat("Variance GY:      ", round(real_var_GY, 3), "\n")
cat("Variance E:       ", round(real_var_E, 3), "\n")
cat("Variance Env:      ", round(real_var_Env, 4), "(Environmental Random)\n")
cat("--------------------------------------------------\n")
cat("Heritability (h2):", round(h2_val, 3), "\n")
cat("==================================================\n")
```


```{r}
# =========================================================
# 5. HDI ANALYSIS (CORRECTED FOR FULL CHAINS)
# =========================================================
library(HDInterval)

# 1. Transformar las cadenas COMPLETAS (vectores, no promedios)
mu_real_chain  <- (mu_com * global_sd) + global_mean
u_real_chain   <- u_com  * var_global
m_real_chain   <- m_com  * var_global
ge_real_chain  <- ge_com * var_global
e_real_chain   <- e_com  * var_global
env_real_chain <- env_com*var_global
# 2. Calcular la Heredabilidad como una CADENA COMPLETA
# Esto es vital para que el HDI de h2 no sea un solo número repetido
h2_chain <- (u_com + m_com + ge_com) / (u_com + m_com + ge_com + e_com)




summary(h2_chain)
# 3. Función de cálculo (Mediana y HDI 95%)
calc_real_stats <- function(chain) {
  h <- hdi(chain, credMass = 0.95)
  return(c(Median = median(chain), Lower = h[1], Upper = h[2]))
}

# 4. Aplicar a las cadenas
summary_table <- rbind(
  `Global Mean (mu)`  = calc_real_stats(mu_real_chain),
  `Variance G`        = calc_real_stats(u_real_chain),
  `Variance M`        = calc_real_stats(m_real_chain),
  `Variance GY`       = calc_real_stats(ge_real_chain),
   `Variance Env`      = calc_real_stats(env_real_chain),
  `Variance E`        = calc_real_stats(e_real_chain),
  `Heritability (h2)` = calc_real_stats(h2_chain)
)

colnames(summary_table) <- c("Posterior Median", "95% HDI Lower", "95% HDI Upper")

cat("\n========== CORRECTED POSTERIOR SUMMARY (REAL SCALE) ==========\n")
print(round(summary_table, 4))

summary(h2_chain)
```

# Gelma-Rubin
```{r}
# =========================================================
# 6. GELMAN-RUBIN DIAGNOSTIC (CONVERGENCE CHECK)
# =========================================================
library(coda)

# Calcular el diagnóstico para cada parámetro
# Un valor cercano a 1.00 (ej. < 1.1) indica buena convergencia
gr_mu  <- gelman.diag(mu_mcmc)
gr_u   <- gelman.diag(u_mcmc)
gr_m   <- gelman.diag(m_mcmc)
gr_ge  <- gelman.diag(ge_mcmc)
gr_e   <- gelman.diag(e_mcmc)
gr_env   <- gelman.diag(env_mcmc)
# Extraer el "Point Estimate" que es el valor principal de R-hat
gr_table <- rbind(
  `Global Mean (mu)`   = gr_mu$psrf[1, ],
  `Variance G`         = gr_u$psrf[1, ],
  `Variance M`         = gr_m$psrf[1, ],
  `Variance GY`        = gr_ge$psrf[1, ],
  `Variance E`         = gr_e$psrf[1, ],
  `Variance Env`        = gr_env$psrf[1, ]
)

colnames(gr_table) <- c("Point Est. (R-hat)", "Upper C.I.")

cat("\n========== GELMAN-RUBIN DIAGNOSTIC ==========\n")
cat("Values close to 1.00 indicate convergence.\n\n")
print(round(gr_table, 4))
cat("=============================================\n")

# Interpretación automática
max_rhat <- max(gr_table[, 1])
if(max_rhat < 1.1) {
  cat("Success: All parameters have converged (R-hat < 1.1).\n")
} else {
  cat("Warning: Some parameters may not have converged. Consider increasing nIter.\n")
}
```



```{r}
# 1. Cargar librerías
library(coda)
library(bayesplot)
library(ggplot2)

# 2. PEGAR AQUÍ LA FUNCIÓN CORREGIDA
load_mcmc_named <- function(pattern, par_name) {
  # Leemos los 4,000 puntos del archivo que generó BGLR (nIter/thin)
  c1 <- scan(paste0("Kernelmu1_", pattern), quiet = TRUE)
  c2 <- scan(paste0("Kernelmu2_", pattern), quiet = TRUE)
  c3 <- scan(paste0("Kernelmu3_", pattern), quiet = TRUE)
  c4 <- scan(paste0("Kernelmu4_", pattern), quiet = TRUE)
  
  # Creamos el objeto MCMC empezando en la muestra 3001
  # Esto filtra automáticamente las 3,000 de burn-in (15,000/5)
  mcmc.list(
    mcmc(matrix(c1, ncol = 1, dimnames = list(NULL, par_name)), start = 3001), 
    mcmc(matrix(c2, ncol = 1, dimnames = list(NULL, par_name)), start = 3001),
    mcmc(matrix(c3, ncol = 1, dimnames = list(NULL, par_name)), start = 3001),
    mcmc(matrix(c4, ncol = 1, dimnames = list(NULL, par_name)), start = 3001)
  )
}

# 3. AHORA SÍ, LLAMAR A LA FUNCIÓN
# (R ya sabe qué hacer porque la función ya está en memoria)
mu_mcmc  <- load_mcmc_named("mu.dat", "Global_Mean")
u_mcmc   <- load_mcmc_named("ETA_G_varU.dat", "Additive_Variance_G")
m_mcmc   <- load_mcmc_named("ETA_M_varU.dat", "Molecular_Variance_M")
ge_mcmc  <- load_mcmc_named("ETA_GY_varU.dat", "Interaction_Variance_GY")
e_mcmc   <- load_mcmc_named("varE.dat", "Residual_Variance_E")

# 4. DIAGNÓSTICO GELMAN-RUBIN (Pegar después de cargar los datos)
gr_mu  <- gelman.diag(mu_mcmc)
gr_u   <- gelman.diag(u_mcmc)
gr_m   <- gelman.diag(m_mcmc)
gr_ge  <- gelman.diag(ge_mcmc)
gr_e   <- gelman.diag(e_mcmc)

# Extraer el "Point Estimate" que es el valor principal de R-hat
gr_table <- rbind(
  `Global Mean (mu)`   = gr_mu$psrf[1, ],
  `Variance G`         = gr_u$psrf[1, ],
  `Variance M`         = gr_m$psrf[1, ],
  `Variance GY`        = gr_ge$psrf[1, ],
  `Variance E`         = gr_e$psrf[1, ]
)

colnames(gr_table) <- c("Point Est. (R-hat)", "Upper C.I.")

cat("\n========== GELMAN-RUBIN DIAGNOSTIC ==========\n")
cat("Values close to 1.00 indicate convergence.\n\n")
print(round(gr_table, 4))
cat("=============================================\n")

# Interpretación automática
max_rhat <- max(gr_table[, 1])
if(max_rhat < 1.1) {
  cat("Success: All parameters have converged (R-hat < 1.1).\n")
} else {
  cat("Warning: Some parameters may not have converged. Consider increasing nIter.\n")
}
```





