---
title: "Untitled"
author: "Carlos"
date: "2026-03-22"
output:
  word_document: default
  pdf_document: default
---

```{r setup, include=FALSE}
knitr::opts_chunk$set(echo = TRUE)
```

# 3 cadenas 2024

```{r}
rm(list = ls())
library(BGLR)
library(MASS)

setwd("C:/Users/karre/Downloads/MSGK-Articulo-R-ren-singxe")

# =========================================================
# 1. Cargar datos
# =========================================================
Dat <- read.csv("Conventional_Long_Traits_2018_24_Shared_updatedwithchecks_FINALCLEANED.csv",
                header = TRUE, stringsAsFactors = FALSE)

load("X.RData")

allelo <- read.csv("snp_agriplex_2039_Coventional_Long (1).csv",
                   stringsAsFactors = FALSE)

# =========================================================
# 2. Filtrar rasgo
# =========================================================
Ren <- Dat[Dat$Trait == "Yield.LSU_01.0000138", ]
Ren$germplasmName <- trimws(as.character(Ren$germplasmName))

R_train <- Ren[Ren$studyYear %in% 2018:2023, ]
R_test  <- Ren[Ren$studyYear == 2024, ]

y_train <- as.numeric(R_train$BLUE)/1000
y_test  <- as.numeric(R_test$BLUE)/1000

id_train <- trimws(as.character(R_train$germplasmName))
id_test  <- trimws(as.character(R_test$germplasmName))

# =========================================================
# 3. Alinear genotipos
# =========================================================
allelo_ids <- trimws(as.character(allelo[[1]]))
rownames(allelo) <- allelo_ids

keep_train <- id_train %in% rownames(X) & id_train %in% allelo_ids
keep_test  <- id_test  %in% rownames(X) & id_test  %in% allelo_ids

id_train <- id_train[keep_train]
id_test  <- id_test[keep_test]

y_train <- y_train[keep_train]
y_test  <- y_test[keep_test]

# =========================================================
# 4. SNPs alineados
# =========================================================
colnames(X) <- trimws(colnames(X))
colnames(allelo) <- trimws(colnames(allelo))

common_snps <- intersect(colnames(X), colnames(allelo)[-1])

X_train <- X[id_train, common_snps, drop = FALSE]
X_test  <- X[id_test,  common_snps, drop = FALSE]

mu_X <- colMeans(X_train)

Xc_train <- scale(X_train, center = mu_X, scale = FALSE)
Xc_test  <- scale(X_test,  center = mu_X, scale = FALSE)

# =========================================================
# 5. Kernel GBLUP
# =========================================================
K_train      <- tcrossprod(Xc_train) / ncol(Xc_train)
K_test_train <- (Xc_test %*% t(Xc_train)) / ncol(Xc_train)

# =========================================================
# 6. Kernel molecular
# =========================================================
allelo_train <- allelo[match(id_train, allelo_ids), common_snps]
allelo_test  <- allelo[match(id_test,  allelo_ids), common_snps]

allelo_all <- rbind(allelo_train, allelo_test)

allelo_all[allelo_all == "FAIL"] <- NA
allelo_all <- apply(allelo_all, c(1,2), function(x) toupper(trimws(x)))

base_raw <- c(A=135.13, G=151.13, C=111.10, T=126.11)
base_map <- (base_raw - mean(base_raw)) / sd(base_raw)

encode <- function(b){
  if(is.na(b)) return(NA)
  b <- gsub("[^ACGT]", "", b)
  if(nchar(b)==1) return(base_map[[b]])
  return(NA)
}

allele_num <- apply(allelo_all, c(1,2), encode)

latent_dist <- as.matrix(dist(t(allele_num)))
mean_d <- mean(latent_dist[latent_dist>0], na.rm = TRUE)

latent_sim <- exp(-latent_dist / mean_d)
latent_sim[is.na(latent_sim)] <- 0

Xc_all <- rbind(Xc_train, Xc_test)

K_M_all <- Xc_all %*% latent_sim %*% t(Xc_all)
K_M_all <- K_M_all / (sum(diag(K_M_all))/nrow(K_M_all))

n_train <- nrow(Xc_train)

K_M_train      <- K_M_all[1:n_train, 1:n_train]
K_M_test_train <- K_M_all[(n_train+1):nrow(K_M_all), 1:n_train]

# ========================================================
year_vector <- R_train$studyYear[keep_train]
year_factor <- factor(year_vector)

X_env <- model.matrix(~ 0 + year_factor)
# =========================================================
# 8. MODELO
# =========================================================
ETA <- list(
  ENV = list(X = X_env, model = "BRR"),
  G   = list(K = K_train, model = "RKHS"),
  M   = list(K = K_M_train, model = "RKHS")
)

# =========================================================
# 9. AJUSTE MULTI-CADENA
# =========================================================
set.seed(101)
fit1 <- BGLR(y = y_train, ETA = ETA,
             nIter = 60000,saveAt = "Kernelmu1_", burnIn = 45000, verbose = FALSE)

set.seed(102)
fit2 <- BGLR(y = y_train, ETA = ETA,
             nIter = 60000,saveAt = "Kernelmu2_", burnIn = 45000, verbose = FALSE)

set.seed(103)
fit3 <- BGLR(y = y_train, ETA = ETA,
             nIter = 60000,saveAt = "Kernelmu3_", burnIn = 45000, verbose = FALSE)

# =========================================================
# 10. PROMEDIO DE PARÁMETROS
# =========================================================
u_G <- (fit1$ETA[[2]]$u + fit2$ETA[[2]]$u + fit3$ETA[[2]]$u) / 3
u_M <- (fit1$ETA[[3]]$u + fit2$ETA[[3]]$u + fit3$ETA[[3]]$u) / 3
mu  <- (fit1$mu + fit2$mu + fit3$mu) / 3

# =========================================================
# 11. PREDICCIÓN
# =========================================================
u_pred_G <- K_test_train %*% ginv(K_train) %*% u_G
u_pred_M <- K_M_test_train %*% ginv(K_M_train) %*% u_M

y_pred <- as.vector(mu + u_pred_G + u_pred_M)





#######################################################################################################################


Resultados <- data.frame(
  Line = id_test,
  Observed = y_test,
  Predicted = y_pred
)


Resultados <- Resultados[
  order(Resultados$Predicted, decreasing = TRUE),
]


n <- nrow(Resultados)

nTop <- ceiling(0.10*n)

Top10 <- Resultados[1:nTop, ]

MeanTop10 <- mean(Top10$Observed)

MeanTop10



MeanPopulation <- mean(Resultados$Observed)

MeanPopulation


SelectionDifferential <- MeanTop10 - MeanPopulation

SelectionDifferential
##########################################################################################

SelectionStatistics <- function(y_true,y_pred,p=0.10){

    datos <- data.frame(
        Observed=y_true,
        Predicted=y_pred
    )

    datos <- datos[
        order(datos$Predicted,decreasing=TRUE),
    ]

    nTop <- ceiling(p*nrow(datos))

    top <- datos[1:nTop,]

    MeanPopulation <- mean(datos$Observed)

    MeanTop <- mean(top$Observed)

    SD <- MeanTop-MeanPopulation

    SDpercent <- 100*SD/MeanPopulation

    list(
        MeanPopulation=MeanPopulation,
        MeanTop=MeanTop,
        SelectionDifferential=SD,
        SelectionDifferentialPercent=SDpercent,
        TopIndividuals=top
    )
}

MSGK <- SelectionStatistics(y_test,y_pred)

MSGK$TopIndividuals

# =========================================================
# 12. EVALUACIÓN
# =========================================================
cor_pred <- cor(y_test, y_pred)
rmse     <- sqrt(mean((y_test - y_pred)^2))

cat("Cor =", round(cor_pred,4), "\n")
cat("RMSE =", round(rmse,4), "\n")

png("MSGK-singxe_Validation_2024_HD.png", 
    width = 1800, height = 1800, res = 300) 


par(pty = "s", mar = c(5, 5, 4, 2)) 


plot(y_test, y_pred, 
     xlab = "Observed ",   
     ylab = "Predicted ",  
     pch = 19, 
     col = "darkred",
     cex.lab = 1.1,    
     axes = FALSE) 


axis(1, lwd = 2) # Eje X con línea gruesa
axis(2, lwd = 2) # Eje Y con línea gruesa


box(bty = "l", lwd = 2)

# 6. Añadir la línea de referencia 1:1 (discontinua)
abline(0, 1, col = "blue", lwd = 2, lty = 2)


dev.off()

cat("Imagen generada exitosamente en tu carpeta de trabajo.")
```



# Posterior
```{r}
# =========================================================

# =========================================================
library(coda)
library(bayesplot)
library(ggplot2)

cols <- c("#FF0FFF", "#00BFFF", "#32CD32", "#FF0000")


load_mcmc_named <- function(pattern, par_name) {
  c1 <- scan(paste0("Kernelmu1_", pattern), quiet = TRUE)
  c2 <- scan(paste0("Kernelmu2_", pattern), quiet = TRUE)
  c3 <- scan(paste0("Kernelmu3_", pattern), quiet = TRUE)
 
  
  mcmc.list(
    mcmc(matrix(c1, ncol = 1, dimnames = list(NULL, par_name))),
    mcmc(matrix(c2, ncol = 1, dimnames = list(NULL, par_name))),
    mcmc(matrix(c3, ncol = 1, dimnames = list(NULL, par_name)))
  )
}

mu_mcmc  <- load_mcmc_named("mu.dat", "Global_Mean")
u_mcmc   <- load_mcmc_named("ETA_G_varU.dat", "Additive_Variance_G")
m_mcmc   <- load_mcmc_named("ETA_M_varU.dat", "Molecular_Variance_M")
e_mcmc   <- load_mcmc_named("varE.dat", "Residual_Variance_E")
env_mcmc <- load_mcmc_named("ETA_ENV_varB.dat","Varianza ambiental")



# =========================================================
# Combinamos las 4 cadenas de cada parámetro en un solo vector
mu_com <- as.numeric(do.call(rbind, mu_mcmc))
u_com  <- as.numeric(do.call(rbind, u_mcmc))
m_com  <- as.numeric(do.call(rbind, m_mcmc))
e_com  <- as.numeric(do.call(rbind, e_mcmc))
env_com  <- as.numeric(do.call(rbind, env_mcmc))

cat("\nCadenas unificadas correctamente. Listas para el reescalado.\n")


params_list <- list(mu_mcmc, u_mcmc, m_mcmc, e_mcmc,env_mcmc)
file_names   <- c("Trace_Mean24", "Trace_VarG24", "Trace_VarM24",  "Trace_VarE24","Trace_VarEnv24")





plot_titles <- list(
  expression(mu), 
  expression(sigma[G]^2), 
  expression(sigma[M]^2), 
  expression(sigma[e]^2),
  expression(sigma[env]^2)
)


for(i in 1:length(params_list)){
  p <- mcmc_trace(params_list[[i]]) + 
    ggtitle(plot_titles[[i]]) +  
    scale_color_manual(values = cols) +
    theme_classic() + 
    theme(
      panel.grid.major = element_blank(), 
      panel.grid.minor = element_blank(),
      legend.position = "none",
      plot.title = element_text(size = 18, hjust = 0.5)
    ) +
    labs(x = "Iteration", y = "Value")
  
  print(p)
  
  ggsave(filename = paste0(file_names[i], ".tiff"), plot = p,
         width = 8, height = 4.5, dpi = 300, compression = "lzw")
}


```


# regresar a escala verdadera
```{r}

real_mean_mu  <- (mean(mu_com) )
real_var_G    <- mean(u_com)  
real_var_M    <- mean(m_com)  
real_var_E    <- mean(e_com)  
real_var_Env    <- mean(env_com)  


h2_val <- (mean(u_com) + mean(m_com) ) / 
          (mean(u_com) + mean(m_com)  + mean(e_com))

cat("\n========== RESULTS IN REAL SCALE (t/ha) ==========\n")
cat("Global Mean:      ", round(real_mean_mu, 3), "t/ha\n")
cat("Variance G:       ", round(real_var_G, 3), "\n")
cat("Variance M:       ", round(real_var_M, 3), "\n")
cat("Variance E:       ", round(real_var_E, 3), "\n")
cat("--------------------------------------------------\n")
cat("Heritability (h2):", round(h2_val, 3), "\n")
cat("==================================================\n")
```


```{r}
library(HDInterval)

mu_real_chain  <- (mu_com ) 
u_real_chain   <- u_com  
m_real_chain   <- m_com  
e_real_chain   <- e_com  
env_real_chain   <- env_com  

h2_chain <- (u_com + m_com ) / (u_com + m_com  + e_com)

summary(h2_chain)

calc_real_stats <- function(chain) {
  h <- hdi(chain, credMass = 0.95)
  return(c(Median = median(chain), Lower = h[1], Upper = h[2]))
}


summary_table <- rbind(
  `Global Mean (mu)`  = calc_real_stats(mu_real_chain),
  `Variance G`        = calc_real_stats(u_real_chain),
  `Variance M`        = calc_real_stats(m_real_chain),
   `Variance Env`        = calc_real_stats(env_real_chain),
  `Variance E`        = calc_real_stats(e_real_chain),
  `Heritability (h2)` = calc_real_stats(h2_chain)
)

colnames(summary_table) <- c("Posterior Median", "95% HDI Lower", "95% HDI Upper")

cat("\n========== CORRECTED POSTERIOR SUMMARY (REAL SCALE) ==========\n")
print(round(summary_table, 4))

summary(h2_chain)
```

# Gelma-Rubin
```{r}
# =========================================================
# =========================================================
library(coda)

gr_mu  <- gelman.diag(mu_mcmc)
gr_u   <- gelman.diag(u_mcmc)
gr_m   <- gelman.diag(m_mcmc)
gr_e   <- gelman.diag(e_mcmc)
gr_env   <- gelman.diag(env_mcmc)

gr_table <- rbind(
  `Global Mean (mu)`   = gr_mu$psrf[1, ],
  `Variance G`         = gr_u$psrf[1, ],
  `Variance M`         = gr_m$psrf[1, ],
  `Variance E`         = gr_e$psrf[1, ],
  `Variance Env`         = gr_env$psrf[1, ])

colnames(gr_table) <- c("Point Est. (R-hat)", "Upper C.I.")

cat("\n========== GELMAN-RUBIN DIAGNOSTIC ==========\n")
cat("Values close to 1.00 indicate convergence.\n\n")
print(round(gr_table, 4))
cat("=============================================\n")

# Interpretación automática
max_rhat <- max(gr_table[, 1])
if(max_rhat < 1.1) {
  cat("Success: All parameters have converged (R-hat < 1.1).\n")
} else {
  cat("Warning: Some parameters may not have converged. Consider increasing nIter.\n")
}
```


# 3 cadenas 2023
```{r}
rm(list = ls())
library(BGLR)
library(MASS)

setwd("C:/Users/karre/Downloads/MSGK-Articulo-R-ren-singxe")

# =========================================================
# 1. Cargar datos
# =========================================================
Dat <- read.csv("Conventional_Long_Traits_2018_24_Shared_updatedwithchecks_FINALCLEANED.csv",
                header = TRUE, stringsAsFactors = FALSE)

load("X.RData")

allelo <- read.csv("snp_agriplex_2039_Coventional_Long (1).csv",
                   stringsAsFactors = FALSE)

# =========================================================
# 2. Filtrar rasgo
# =========================================================
Ren <- Dat[Dat$Trait == "Yield.LSU_01.0000138", ]
Ren$germplasmName <- trimws(as.character(Ren$germplasmName))

R_train <- Ren[Ren$studyYear %in% c(2018,2019,2020,2021,2022,2024), ]
R_test  <- Ren[Ren$studyYear == 2023, ]


y_train <- as.numeric(R_train$BLUE)/1000
y_test  <- as.numeric(R_test$BLUE)/1000

id_train <- trimws(as.character(R_train$germplasmName))
id_test  <- trimws(as.character(R_test$germplasmName))

# =========================================================
# 3. Alinear genotipos
# =========================================================
allelo_ids <- trimws(as.character(allelo[[1]]))
rownames(allelo) <- allelo_ids

keep_train <- id_train %in% rownames(X) & id_train %in% allelo_ids
keep_test  <- id_test  %in% rownames(X) & id_test  %in% allelo_ids

id_train <- id_train[keep_train]
id_test  <- id_test[keep_test]

y_train <- y_train[keep_train]
y_test  <- y_test[keep_test]

# =========================================================
# 4. SNPs alineados
# =========================================================
colnames(X) <- trimws(colnames(X))
colnames(allelo) <- trimws(colnames(allelo))

common_snps <- intersect(colnames(X), colnames(allelo)[-1])

X_train <- X[id_train, common_snps, drop = FALSE]
X_test  <- X[id_test,  common_snps, drop = FALSE]

mu_X <- colMeans(X_train)

Xc_train <- scale(X_train, center = mu_X, scale = FALSE)
Xc_test  <- scale(X_test,  center = mu_X, scale = FALSE)

# =========================================================
# 5. Kernel GBLUP
# =========================================================
K_train      <- tcrossprod(Xc_train) / ncol(Xc_train)
K_test_train <- (Xc_test %*% t(Xc_train)) / ncol(Xc_train)

# =========================================================
# 6. Kernel molecular
# =========================================================
allelo_train <- allelo[match(id_train, allelo_ids), common_snps]
allelo_test  <- allelo[match(id_test,  allelo_ids), common_snps]

allelo_all <- rbind(allelo_train, allelo_test)

allelo_all[allelo_all == "FAIL"] <- NA
allelo_all <- apply(allelo_all, c(1,2), function(x) toupper(trimws(x)))

base_raw <- c(A=135.13, G=151.13, C=111.10, T=126.11)
base_map <- (base_raw - mean(base_raw)) / sd(base_raw)

encode <- function(b){
  if(is.na(b)) return(NA)
  b <- gsub("[^ACGT]", "", b)
  if(nchar(b)==1) return(base_map[[b]])
  return(NA)
}

allele_num <- apply(allelo_all, c(1,2), encode)

latent_dist <- as.matrix(dist(t(allele_num)))
mean_d <- mean(latent_dist[latent_dist>0], na.rm = TRUE)

latent_sim <- exp(-latent_dist / mean_d)
latent_sim[is.na(latent_sim)] <- 0

Xc_all <- rbind(Xc_train, Xc_test)

K_M_all <- Xc_all %*% latent_sim %*% t(Xc_all)
K_M_all <- K_M_all / (sum(diag(K_M_all))/nrow(K_M_all))

n_train <- nrow(Xc_train)

K_M_train      <- K_M_all[1:n_train, 1:n_train]
K_M_test_train <- K_M_all[(n_train+1):nrow(K_M_all), 1:n_train]



year_vector <- R_train$studyYear[keep_train]
year_factor <- factor(year_vector)
X_env <- model.matrix(~ 0 + year_factor)

# =========================================================
# 8. MODELO
# =========================================================
ETA <- list(
  ENV = list(X = X_env, model = "BRR"),
  G   = list(K = K_train, model = "RKHS"),
  M   = list(K = K_M_train, model = "RKHS")
)

# =========================================================
# 9. AJUSTE MULTI-CADENA
# =========================================================
set.seed(101)
fit1 <- BGLR(y = y_train, ETA = ETA,
             nIter = 60000, burnIn = 40000, saveAt  = "Kernelmu123_", verbose = FALSE)

set.seed(102)
fit2 <- BGLR(y = y_train, ETA = ETA,
             nIter = 60000, burnIn = 40000, saveAt  = "Kernelmu223_", verbose = FALSE)

set.seed(103)
fit3 <- BGLR(y = y_train, ETA = ETA,
             nIter = 60000, burnIn = 40000, saveAt  = "Kernelmu323_", verbose = FALSE)

# =========================================================
# 10. PROMEDIO DE PARÁMETROS
# =========================================================
u_G <- (fit1$ETA[[2]]$u + fit2$ETA[[2]]$u + fit3$ETA[[2]]$u) / 3
u_M <- (fit1$ETA[[3]]$u + fit2$ETA[[3]]$u + fit3$ETA[[3]]$u) / 3
mu  <- (fit1$mu + fit2$mu + fit3$mu) / 3

# =========================================================
# 11. PREDICCIÓN
# =========================================================
u_pred_G <- K_test_train %*% ginv(K_train) %*% u_G
u_pred_M <- K_M_test_train %*% ginv(K_M_train) %*% u_M

y_pred <- as.vector(mu + u_pred_G + u_pred_M)

# =========================================================
# 12. EVALUACIÓN
# =========================================================
cor_pred <- cor(y_test, y_pred)
rmse     <- sqrt(mean((y_test - y_pred)^2))

cat("Cor =", round(cor_pred,4), "\n")
cat("RMSE =", round(rmse,4), "\n")
```


# Posterior
```{r}
# =========================================================
library(coda)
library(bayesplot)
library(ggplot2)

cols <- c("#FF0FFF", "#00BFFF", "#32CD32", "#FF0000")

load_mcmc_named <- function(pattern, par_name) {
  c1 <- scan(paste0("Kernelmu123_", pattern), quiet = TRUE)
  c2 <- scan(paste0("Kernelmu223_", pattern), quiet = TRUE)
  c3 <- scan(paste0("Kernelmu323_", pattern), quiet = TRUE)
 
  
  mcmc.list(
    mcmc(matrix(c1, ncol = 1, dimnames = list(NULL, par_name))),
    mcmc(matrix(c2, ncol = 1, dimnames = list(NULL, par_name))),
    mcmc(matrix(c3, ncol = 1, dimnames = list(NULL, par_name)))
  )
}

# 1. Load Chains
mu_mcmc  <- load_mcmc_named("mu.dat", "Global_Mean")
u_mcmc   <- load_mcmc_named("ETA_G_varU.dat", "Additive_Variance_G")
m_mcmc   <- load_mcmc_named("ETA_M_varU.dat", "Molecular_Variance_M")
e_mcmc   <- load_mcmc_named("varE.dat", "Residual_Variance_E")
env_mcmc <- load_mcmc_named("ETA_ENV_varB.dat","Varianza ambiental")


# =========================================================
# Combinamos las 4 cadenas de cada parámetro en un solo vector
mu_com <- as.numeric(do.call(rbind, mu_mcmc))
u_com  <- as.numeric(do.call(rbind, u_mcmc))
m_com  <- as.numeric(do.call(rbind, m_mcmc))
e_com  <- as.numeric(do.call(rbind, e_mcmc))
env_com  <- as.numeric(do.call(rbind, env_mcmc))

cat("\nCadenas unificadas correctamente. Listas para el reescalado.\n")


params_list <- list(mu_mcmc, u_mcmc, m_mcmc, e_mcmc,env_mcmc)
file_names   <- c("Trace_Mean24", "Trace_VarG24", "Trace_VarM24",  "Trace_VarE24","Trace_VarEnv24")


plot_titles <- list(
  expression(mu), 
  expression(sigma[G]^2), 
  expression(sigma[M]^2), 
  expression(sigma[e]^2),
  expression(sigma[env]^2)
)

for(i in 1:length(params_list)){
  p <- mcmc_trace(params_list[[i]]) + 
    ggtitle(plot_titles[[i]]) +  
    scale_color_manual(values = cols) +
    theme_classic() + 
    theme(
      panel.grid.major = element_blank(), 
      panel.grid.minor = element_blank(),
      legend.position = "none",
      plot.title = element_text(size = 18, hjust = 0.5)
    ) +
    labs(x = "Iteration", y = "Value")
  
  print(p)
  
  ggsave(filename = paste0(file_names[i], ".tiff"), plot = p,
         width = 8, height = 4.5, dpi = 300, compression = "lzw")
}


```


# regresar a escala verdadera
```{r}

real_mean_mu  <- (mean(mu_com) )
real_var_G    <- mean(u_com)  
real_var_M    <- mean(m_com)  
real_var_E    <- mean(e_com)  
real_var_E    <- mean(env_com)  


h2_val <- (mean(u_com) + mean(m_com) ) / 
          (mean(u_com) + mean(m_com)  + mean(e_com))

cat("\n========== RESULTS IN REAL SCALE (t/ha) ==========\n")
cat("Global Mean:      ", round(real_mean_mu, 3), "t/ha\n")
cat("Variance G:       ", round(real_var_G, 3), "\n")
cat("Variance M:       ", round(real_var_M, 3), "\n")
cat("Variance E:       ", round(real_var_E, 3), "\n")
cat("--------------------------------------------------\n")
cat("Heritability (h2):", round(h2_val, 3), "\n")
cat("==================================================\n")
```


```{r}
# =========================================================
# =========================================================
library(HDInterval)

mu_real_chain  <- (mu_com ) 
u_real_chain   <- u_com  
m_real_chain   <- m_com  
e_real_chain   <- e_com  
env_real_chain   <- env_com  


h2_chain <- (u_com + m_com ) / (u_com + m_com  + e_com)




summary(h2_chain)
# 3. Función de cálculo (Mediana y HDI 95%)
calc_real_stats <- function(chain) {
  h <- hdi(chain, credMass = 0.95)
  return(c(Median = median(chain), Lower = h[1], Upper = h[2]))
}

# 4. Aplicar a las cadenas
summary_table <- rbind(
  `Global Mean (mu)`  = calc_real_stats(mu_real_chain),
  `Variance G`        = calc_real_stats(u_real_chain),
  `Variance M`        = calc_real_stats(m_real_chain),
   `Variance Env`        = calc_real_stats(env_real_chain),
  `Variance E`        = calc_real_stats(e_real_chain),
  `Heritability (h2)` = calc_real_stats(h2_chain)
)

colnames(summary_table) <- c("Posterior Median", "95% HDI Lower", "95% HDI Upper")

cat("\n========== CORRECTED POSTERIOR SUMMARY (REAL SCALE) ==========\n")
print(round(summary_table, 4))

summary(h2_chain)
```

# Gelma-Rubin
```{r}
# =========================================================
# 6. GELMAN-RUBIN DIAGNOSTIC (CONVERGENCE CHECK)
# =========================================================
library(coda)

# Calcular el diagnóstico para cada parámetro
# Un valor cercano a 1.00 (ej. < 1.1) indica buena convergencia
gr_mu  <- gelman.diag(mu_mcmc)
gr_u   <- gelman.diag(u_mcmc)
gr_m   <- gelman.diag(m_mcmc)
gr_e   <- gelman.diag(e_mcmc)
gr_env   <- gelman.diag(env_mcmc)

# Extraer el "Point Estimate" que es el valor principal de R-hat
gr_table <- rbind(
  `Global Mean (mu)`   = gr_mu$psrf[1, ],
  `Variance G`         = gr_u$psrf[1, ],
  `Variance M`         = gr_m$psrf[1, ],
  `Variance E`         = gr_e$psrf[1, ],
  `Variance Env`         = gr_env$psrf[1, ])

colnames(gr_table) <- c("Point Est. (R-hat)", "Upper C.I.")

cat("\n========== GELMAN-RUBIN DIAGNOSTIC ==========\n")
cat("Values close to 1.00 indicate convergence.\n\n")
print(round(gr_table, 4))
cat("=============================================\n")

# Interpretación automática
max_rhat <- max(gr_table[, 1])
if(max_rhat < 1.1) {
  cat("Success: All parameters have converged (R-hat < 1.1).\n")
} else {
  cat("Warning: Some parameters may not have converged. Consider increasing nIter.\n")
}
```


# 3 cadenas 2022
```{r}
rm(list = ls())
library(BGLR)
library(MASS)

setwd("C:/Users/karre/Downloads/MSGK-Articulo-R-ren-singxe")

# =========================================================
# 1. Cargar datos
# =========================================================
Dat <- read.csv("Conventional_Long_Traits_2018_24_Shared_updatedwithchecks_FINALCLEANED.csv",
                header = TRUE, stringsAsFactors = FALSE)

load("X.RData")

allelo <- read.csv("snp_agriplex_2039_Coventional_Long (1).csv",
                   stringsAsFactors = FALSE)

# =========================================================
# 2. Filtrar rasgo
# =========================================================
Ren <- Dat[Dat$Trait == "Yield.LSU_01.0000138", ]
Ren$germplasmName <- trimws(as.character(Ren$germplasmName))

R_train <- Ren[Ren$studyYear %in% c(2018,2019,2020,2021,2023,2024), ]
R_test  <- Ren[Ren$studyYear == 2022, ]


y_train <- as.numeric(R_train$BLUE)/1000
y_test  <- as.numeric(R_test$BLUE)/1000

id_train <- trimws(as.character(R_train$germplasmName))
id_test  <- trimws(as.character(R_test$germplasmName))

# =========================================================
# 3. Alinear genotipos
# =========================================================
allelo_ids <- trimws(as.character(allelo[[1]]))
rownames(allelo) <- allelo_ids

keep_train <- id_train %in% rownames(X) & id_train %in% allelo_ids
keep_test  <- id_test  %in% rownames(X) & id_test  %in% allelo_ids

id_train <- id_train[keep_train]
id_test  <- id_test[keep_test]

y_train <- y_train[keep_train]
y_test  <- y_test[keep_test]

# =========================================================
# 4. SNPs alineados
# =========================================================
colnames(X) <- trimws(colnames(X))
colnames(allelo) <- trimws(colnames(allelo))

common_snps <- intersect(colnames(X), colnames(allelo)[-1])

X_train <- X[id_train, common_snps, drop = FALSE]
X_test  <- X[id_test,  common_snps, drop = FALSE]

mu_X <- colMeans(X_train)

Xc_train <- scale(X_train, center = mu_X, scale = FALSE)
Xc_test  <- scale(X_test,  center = mu_X, scale = FALSE)

# =========================================================
# 5. Kernel GBLUP
# =========================================================
K_train      <- tcrossprod(Xc_train) / ncol(Xc_train)
K_test_train <- (Xc_test %*% t(Xc_train)) / ncol(Xc_train)

# =========================================================
# 6. Kernel molecular
# =========================================================
allelo_train <- allelo[match(id_train, allelo_ids), common_snps]
allelo_test  <- allelo[match(id_test,  allelo_ids), common_snps]

allelo_all <- rbind(allelo_train, allelo_test)

allelo_all[allelo_all == "FAIL"] <- NA
allelo_all <- apply(allelo_all, c(1,2), function(x) toupper(trimws(x)))

base_raw <- c(A=135.13, G=151.13, C=111.10, T=126.11)
base_map <- (base_raw - mean(base_raw)) / sd(base_raw)

encode <- function(b){
  if(is.na(b)) return(NA)
  b <- gsub("[^ACGT]", "", b)
  if(nchar(b)==1) return(base_map[[b]])
  return(NA)
}

allele_num <- apply(allelo_all, c(1,2), encode)

latent_dist <- as.matrix(dist(t(allele_num)))
mean_d <- mean(latent_dist[latent_dist>0], na.rm = TRUE)

latent_sim <- exp(-latent_dist / mean_d)
latent_sim[is.na(latent_sim)] <- 0

Xc_all <- rbind(Xc_train, Xc_test)

K_M_all <- Xc_all %*% latent_sim %*% t(Xc_all)
K_M_all <- K_M_all / (sum(diag(K_M_all))/nrow(K_M_all))

n_train <- nrow(Xc_train)

K_M_train      <- K_M_all[1:n_train, 1:n_train]
K_M_test_train <- K_M_all[(n_train+1):nrow(K_M_all), 1:n_train]

# =========================================================

year_vector <- R_train$studyYear[keep_train]
year_factor <- factor(year_vector)
X_env <- model.matrix(~ 0 + year_factor)


# =========================================================
# 8. MODELO
# =========================================================
ETA <- list(
  ENV = list(X = X_env, model = "BRR"),
  G   = list(K = K_train, model = "RKHS"),
  M   = list(K = K_M_train, model = "RKHS")
)

# =========================================================
# 9. AJUSTE MULTI-CADENA
# =========================================================
set.seed(101)
fit1 <- BGLR(y = y_train, ETA = ETA,
             nIter = 60000, burnIn = 40000, saveAt  = "Kernelmu122_", verbose = FALSE)

set.seed(102)
fit2 <- BGLR(y = y_train, ETA = ETA,
             nIter = 60000, burnIn = 40000, saveAt  = "Kernelmu222_", verbose = FALSE)

set.seed(103)
fit3 <- BGLR(y = y_train, ETA = ETA,
             nIter = 60000, burnIn = 40000, saveAt  = "Kernelmu322_", verbose = FALSE)

# =========================================================
# 10. PROMEDIO DE PARÁMETROS
# =========================================================
u_G <- (fit1$ETA[[2]]$u + fit2$ETA[[2]]$u + fit3$ETA[[2]]$u) / 3
u_M <- (fit1$ETA[[3]]$u + fit2$ETA[[3]]$u + fit3$ETA[[3]]$u) / 3
mu  <- (fit1$mu + fit2$mu + fit3$mu) / 3

# =========================================================
# 11. PREDICCIÓN
# =========================================================
u_pred_G <- K_test_train %*% ginv(K_train) %*% u_G
u_pred_M <- K_M_test_train %*% ginv(K_M_train) %*% u_M

y_pred <- as.vector(mu + u_pred_G + u_pred_M)

# =========================================================
# 12. EVALUACIÓN
# =========================================================
cor_pred <- cor(y_test, y_pred)
rmse     <- sqrt(mean((y_test - y_pred)^2))

cat("Cor =", round(cor_pred,4), "\n")
cat("RMSE =", round(rmse,4), "\n")
```

# Posterior
```{r}
# =========================================================
# =========================================================
library(coda)
library(bayesplot)
library(ggplot2)

cols <- c("#FF0FFF", "#00BFFF", "#32CD32", "#FF0000")


load_mcmc_named <- function(pattern, par_name) {
  c1 <- scan(paste0("Kernelmu122_", pattern), quiet = TRUE)
  c2 <- scan(paste0("Kernelmu222_", pattern), quiet = TRUE)
  c3 <- scan(paste0("Kernelmu322_", pattern), quiet = TRUE)
 
  
  mcmc.list(
    mcmc(matrix(c1, ncol = 1, dimnames = list(NULL, par_name))),
    mcmc(matrix(c2, ncol = 1, dimnames = list(NULL, par_name))),
    mcmc(matrix(c3, ncol = 1, dimnames = list(NULL, par_name)))
  )
}


mu_mcmc  <- load_mcmc_named("mu.dat", "Global_Mean")
u_mcmc   <- load_mcmc_named("ETA_G_varU.dat", "Additive_Variance_G")
m_mcmc   <- load_mcmc_named("ETA_M_varU.dat", "Molecular_Variance_M")
e_mcmc   <- load_mcmc_named("varE.dat", "Residual_Variance_E")
env_mcmc <- load_mcmc_named("ETA_ENV_varB.dat","Varianza ambiental")




mu_com <- as.numeric(do.call(rbind, mu_mcmc))
u_com  <- as.numeric(do.call(rbind, u_mcmc))
m_com  <- as.numeric(do.call(rbind, m_mcmc))
e_com  <- as.numeric(do.call(rbind, e_mcmc))
env_com  <- as.numeric(do.call(rbind, env_mcmc))

cat("\nCadenas unificadas correctamente. Listas para el reescalado.\n")


params_list <- list(mu_mcmc, u_mcmc, m_mcmc, e_mcmc,env_mcmc)
file_names   <- c("Trace_Mean24", "Trace_VarG24", "Trace_VarM24",  "Trace_VarE24","Trace_VarEnv24")



plot_titles <- list(
  expression(mu), 
  expression(sigma[G]^2), 
  expression(sigma[M]^2), 
  expression(sigma[e]^2),
  expression(sigma[env]^2)
)


for(i in 1:length(params_list)){
  p <- mcmc_trace(params_list[[i]]) + 
    ggtitle(plot_titles[[i]]) +  
    scale_color_manual(values = cols) +
    theme_classic() + 
    theme(
      panel.grid.major = element_blank(), 
      panel.grid.minor = element_blank(),
      legend.position = "none",
      plot.title = element_text(size = 18, hjust = 0.5)
    ) +
    labs(x = "Iteration", y = "Value")
  
  print(p)
  
  ggsave(filename = paste0(file_names[i], ".tiff"), plot = p,
         width = 8, height = 4.5, dpi = 300, compression = "lzw")
}


```


# regresar a escala verdadera
```{r}

real_mean_mu  <- (mean(mu_com) )
real_var_G    <- mean(u_com)  
real_var_M    <- mean(m_com)  
real_var_E    <- mean(e_com)  
real_var_E    <- mean(env_com)  


h2_val <- (mean(u_com) + mean(m_com) ) / 
          (mean(u_com) + mean(m_com)  + mean(e_com))

cat("\n========== RESULTS IN REAL SCALE (t/ha) ==========\n")
cat("Global Mean:      ", round(real_mean_mu, 3), "t/ha\n")
cat("Variance G:       ", round(real_var_G, 3), "\n")
cat("Variance M:       ", round(real_var_M, 3), "\n")
cat("Variance E:       ", round(real_var_E, 3), "\n")
cat("--------------------------------------------------\n")
cat("Heritability (h2):", round(h2_val, 3), "\n")
cat("==================================================\n")
```


```{r}
# =========================================================
# =========================================================
library(HDInterval)

mu_real_chain  <- (mu_com ) 
u_real_chain   <- u_com  
m_real_chain   <- m_com  
e_real_chain   <- e_com  
env_real_chain   <- env_com  


h2_chain <- (u_com + m_com ) / (u_com + m_com  + e_com)




summary(h2_chain)

calc_real_stats <- function(chain) {
  h <- hdi(chain, credMass = 0.95)
  return(c(Median = median(chain), Lower = h[1], Upper = h[2]))
}


summary_table <- rbind(
  `Global Mean (mu)`  = calc_real_stats(mu_real_chain),
  `Variance G`        = calc_real_stats(u_real_chain),
  `Variance M`        = calc_real_stats(m_real_chain),
   `Variance Env`        = calc_real_stats(env_real_chain),
  `Variance E`        = calc_real_stats(e_real_chain),
  `Heritability (h2)` = calc_real_stats(h2_chain)
)

colnames(summary_table) <- c("Posterior Median", "95% HDI Lower", "95% HDI Upper")

cat("\n========== CORRECTED POSTERIOR SUMMARY (REAL SCALE) ==========\n")
print(round(summary_table, 4))

summary(h2_chain)
```

# Gelma-Rubin
```{r}

library(coda)


gr_mu  <- gelman.diag(mu_mcmc)
gr_u   <- gelman.diag(u_mcmc)
gr_m   <- gelman.diag(m_mcmc)
gr_e   <- gelman.diag(e_mcmc)
gr_env   <- gelman.diag(env_mcmc)


gr_table <- rbind(
  `Global Mean (mu)`   = gr_mu$psrf[1, ],
  `Variance G`         = gr_u$psrf[1, ],
  `Variance M`         = gr_m$psrf[1, ],
  `Variance E`         = gr_e$psrf[1, ],
  `Variance Env`         = gr_env$psrf[1, ])

colnames(gr_table) <- c("Point Est. (R-hat)", "Upper C.I.")

cat("\n========== GELMAN-RUBIN DIAGNOSTIC ==========\n")
cat("Values close to 1.00 indicate convergence.\n\n")
print(round(gr_table, 4))
cat("=============================================\n")

# Interpretación automática
max_rhat <- max(gr_table[, 1])
if(max_rhat < 1.1) {
  cat("Success: All parameters have converged (R-hat < 1.1).\n")
} else {
  cat("Warning: Some parameters may not have converged. Consider increasing nIter.\n")
}
```




# 3 cadenas 2021
```{r}
rm(list = ls())
library(BGLR)
library(MASS)

setwd("C:/Users/karre/Downloads/MSGK-Articulo-R-ren-singxe")

# =========================================================
# 1. Cargar datos
# =========================================================
Dat <- read.csv("Conventional_Long_Traits_2018_24_Shared_updatedwithchecks_FINALCLEANED.csv",
                header = TRUE, stringsAsFactors = FALSE)

load("X.RData")

allelo <- read.csv("snp_agriplex_2039_Coventional_Long (1).csv",
                   stringsAsFactors = FALSE)

# =========================================================
# 2. Filtrar rasgo
# =========================================================
Ren <- Dat[Dat$Trait == "Yield.LSU_01.0000138", ]
Ren$germplasmName <- trimws(as.character(Ren$germplasmName))

R_train <- Ren[Ren$studyYear %in% c(2018,2019,2020,2022,2023,2024), ]
R_test  <- Ren[Ren$studyYear == 2021, ]


y_train <- as.numeric(R_train$BLUE)/1000
y_test  <- as.numeric(R_test$BLUE)/1000

id_train <- trimws(as.character(R_train$germplasmName))
id_test  <- trimws(as.character(R_test$germplasmName))

# =========================================================
# 3. Alinear genotipos
# =========================================================
allelo_ids <- trimws(as.character(allelo[[1]]))
rownames(allelo) <- allelo_ids

keep_train <- id_train %in% rownames(X) & id_train %in% allelo_ids
keep_test  <- id_test  %in% rownames(X) & id_test  %in% allelo_ids

id_train <- id_train[keep_train]
id_test  <- id_test[keep_test]

y_train <- y_train[keep_train]
y_test  <- y_test[keep_test]

# =========================================================
# 4. SNPs alineados
# =========================================================
colnames(X) <- trimws(colnames(X))
colnames(allelo) <- trimws(colnames(allelo))

common_snps <- intersect(colnames(X), colnames(allelo)[-1])

X_train <- X[id_train, common_snps, drop = FALSE]
X_test  <- X[id_test,  common_snps, drop = FALSE]

mu_X <- colMeans(X_train)

Xc_train <- scale(X_train, center = mu_X, scale = FALSE)
Xc_test  <- scale(X_test,  center = mu_X, scale = FALSE)

# =========================================================
# 5. Kernel GBLUP
# =========================================================
K_train      <- tcrossprod(Xc_train) / ncol(Xc_train)
K_test_train <- (Xc_test %*% t(Xc_train)) / ncol(Xc_train)

# =========================================================
# 6. Kernel molecular
# =========================================================
allelo_train <- allelo[match(id_train, allelo_ids), common_snps]
allelo_test  <- allelo[match(id_test,  allelo_ids), common_snps]

allelo_all <- rbind(allelo_train, allelo_test)

allelo_all[allelo_all == "FAIL"] <- NA
allelo_all <- apply(allelo_all, c(1,2), function(x) toupper(trimws(x)))

base_raw <- c(A=135.13, G=151.13, C=111.10, T=126.11)
base_map <- (base_raw - mean(base_raw)) / sd(base_raw)

encode <- function(b){
  if(is.na(b)) return(NA)
  b <- gsub("[^ACGT]", "", b)
  if(nchar(b)==1) return(base_map[[b]])
  return(NA)
}

allele_num <- apply(allelo_all, c(1,2), encode)

latent_dist <- as.matrix(dist(t(allele_num)))
mean_d <- mean(latent_dist[latent_dist>0], na.rm = TRUE)

latent_sim <- exp(-latent_dist / mean_d)
latent_sim[is.na(latent_sim)] <- 0

Xc_all <- rbind(Xc_train, Xc_test)

K_M_all <- Xc_all %*% latent_sim %*% t(Xc_all)
K_M_all <- K_M_all / (sum(diag(K_M_all))/nrow(K_M_all))

n_train <- nrow(Xc_train)

K_M_train      <- K_M_all[1:n_train, 1:n_train]
K_M_test_train <- K_M_all[(n_train+1):nrow(K_M_all), 1:n_train]

# =========================================================
# 7. EFECTO FIJO
# =========================================================
year_vector <- R_train$studyYear[keep_train]
year_factor <- factor(year_vector)
X_env <- model.matrix(~ 0 + year_factor)

# =========================================================
# 8. MODELO
# =========================================================
ETA <- list(
  ENV = list(X = X_env, model = "BRR"),
  G   = list(K = K_train, model = "RKHS"),
  M   = list(K = K_M_train, model = "RKHS")
)

# =========================================================
# =========================================================
set.seed(101)
fit1 <- BGLR(y = y_train, ETA = ETA,
             nIter = 60000, burnIn = 40000, saveAt  = "Kernelmu121_", verbose = FALSE)

set.seed(102)
fit2 <- BGLR(y = y_train, ETA = ETA,
             nIter = 60000, burnIn = 40000, saveAt  = "Kernelmu221_", verbose = FALSE)

set.seed(103)
fit3 <- BGLR(y = y_train, ETA = ETA,
             nIter = 60000, burnIn = 40000, saveAt  = "Kernelmu321_", verbose = FALSE)

# =========================================================
# 10. PROMEDIO DE PARÁMETROS
# =========================================================
u_G <- (fit1$ETA[[2]]$u + fit2$ETA[[2]]$u + fit3$ETA[[2]]$u) / 3
u_M <- (fit1$ETA[[3]]$u + fit2$ETA[[3]]$u + fit3$ETA[[3]]$u) / 3
mu  <- (fit1$mu + fit2$mu + fit3$mu) / 3

# =========================================================
# 11. PREDICCIÓN
# =========================================================
u_pred_G <- K_test_train %*% ginv(K_train) %*% u_G
u_pred_M <- K_M_test_train %*% ginv(K_M_train) %*% u_M

y_pred <- as.vector(mu + u_pred_G + u_pred_M)

# =========================================================
# 12. EVALUACIÓN
# =========================================================
cor_pred <- cor(y_test, y_pred)
rmse     <- sqrt(mean((y_test - y_pred)^2))

cat("Cor =", round(cor_pred,4), "\n")
cat("RMSE =", round(rmse,4), "\n")
```

# Posterior
```{r}
# =========================================================
# =========================================================
library(coda)
library(bayesplot)
library(ggplot2)

# Professional palette for 4 MCMC chains
cols <- c("#FF0FFF", "#00BFFF", "#32CD32", "#FF0000")


load_mcmc_named <- function(pattern, par_name) {
  c1 <- scan(paste0("Kernelmu121_", pattern), quiet = TRUE)
  c2 <- scan(paste0("Kernelmu221_", pattern), quiet = TRUE)
  c3 <- scan(paste0("Kernelmu321_", pattern), quiet = TRUE)
 
  
  mcmc.list(
    mcmc(matrix(c1, ncol = 1, dimnames = list(NULL, par_name))),
    mcmc(matrix(c2, ncol = 1, dimnames = list(NULL, par_name))),
    mcmc(matrix(c3, ncol = 1, dimnames = list(NULL, par_name)))
  )
}

# 1. Load Chains
mu_mcmc  <- load_mcmc_named("mu.dat", "Global_Mean")
u_mcmc   <- load_mcmc_named("ETA_G_varU.dat", "Additive_Variance_G")
m_mcmc   <- load_mcmc_named("ETA_M_varU.dat", "Molecular_Variance_M")
e_mcmc   <- load_mcmc_named("varE.dat", "Residual_Variance_E")
env_mcmc <- load_mcmc_named("ETA_ENV_varB.dat","Varianza ambiental")



# =========================================================
mu_com <- as.numeric(do.call(rbind, mu_mcmc))
u_com  <- as.numeric(do.call(rbind, u_mcmc))
m_com  <- as.numeric(do.call(rbind, m_mcmc))
e_com  <- as.numeric(do.call(rbind, e_mcmc))
env_com  <- as.numeric(do.call(rbind, env_mcmc))

cat("\nCadenas unificadas correctamente. Listas para el reescalado.\n")

# 2. List for processing
params_list <- list(mu_mcmc, u_mcmc, m_mcmc, e_mcmc,env_mcmc)
file_names   <- c("Trace_Mean24", "Trace_VarG24", "Trace_VarM24",  "Trace_VarE24","Trace_VarEnv24")





plot_titles <- list(
  expression(mu), 
  expression(sigma[G]^2), 
  expression(sigma[M]^2), 
  expression(sigma[e]^2),
  expression(sigma[env]^2)
)

# ====================================================================
for(i in 1:length(params_list)){
  p <- mcmc_trace(params_list[[i]]) + 
    ggtitle(plot_titles[[i]]) + 
    scale_color_manual(values = cols) +
    theme_classic() + 
    theme(
      panel.grid.major = element_blank(), 
      panel.grid.minor = element_blank(),
      legend.position = "none",
      plot.title = element_text(size = 18, hjust = 0.5)
    ) +
    labs(x = "Iteration", y = "Value")
  
  print(p)
  
  ggsave(filename = paste0(file_names[i], ".tiff"), plot = p,
         width = 8, height = 4.5, dpi = 300, compression = "lzw")
}


```


# regresar a escala verdadera
```{r}
#
real_mean_mu  <- (mean(mu_com) )
real_var_G    <- mean(u_com)  
real_var_M    <- mean(m_com)  
real_var_E    <- mean(e_com)  
real_var_E    <- mean(env_com)  


# Heritability (Broad-sense h2)
# Formula: (G + M + GY) / (G + M + GY + E)
h2_val <- (mean(u_com) + mean(m_com) ) / 
          (mean(u_com) + mean(m_com)  + mean(e_com))

cat("\n========== RESULTS IN REAL SCALE (t/ha) ==========\n")
cat("Global Mean:      ", round(real_mean_mu, 3), "t/ha\n")
cat("Variance G:       ", round(real_var_G, 3), "\n")
cat("Variance M:       ", round(real_var_M, 3), "\n")
cat("Variance E:       ", round(real_var_E, 3), "\n")
cat("--------------------------------------------------\n")
cat("Heritability (h2):", round(h2_val, 3), "\n")
cat("==================================================\n")
```


```{r}
# =========================================================
# 5. HDI ANALYSIS (CORRECTED FOR FULL CHAINS)
# =========================================================
library(HDInterval)

# 1. Transformar las cadenas COMPLETAS (vectores, no promedios)
mu_real_chain  <- (mu_com ) 
u_real_chain   <- u_com  
m_real_chain   <- m_com  
e_real_chain   <- e_com  
env_real_chain   <- env_com  

# 2. Calcular la Heredabilidad como una CADENA COMPLETA
# Esto es vital para que el HDI de h2 no sea un solo número repetido
h2_chain <- (u_com + m_com ) / (u_com + m_com  + e_com)




summary(h2_chain)
# 3. Función de cálculo (Mediana y HDI 95%)
calc_real_stats <- function(chain) {
  h <- hdi(chain, credMass = 0.95)
  return(c(Median = median(chain), Lower = h[1], Upper = h[2]))
}

# 4. Aplicar a las cadenas
summary_table <- rbind(
  `Global Mean (mu)`  = calc_real_stats(mu_real_chain),
  `Variance G`        = calc_real_stats(u_real_chain),
  `Variance M`        = calc_real_stats(m_real_chain),
   `Variance Env`        = calc_real_stats(env_real_chain),
  `Variance E`        = calc_real_stats(e_real_chain),
  `Heritability (h2)` = calc_real_stats(h2_chain)
)

colnames(summary_table) <- c("Posterior Median", "95% HDI Lower", "95% HDI Upper")

cat("\n========== CORRECTED POSTERIOR SUMMARY (REAL SCALE) ==========\n")
print(round(summary_table, 4))

summary(h2_chain)
```

# Gelma-Rubin
```{r}
# =========================================================
# 6. GELMAN-RUBIN DIAGNOSTIC (CONVERGENCE CHECK)
# =========================================================
library(coda)

# Calcular el diagnóstico para cada parámetro
# Un valor cercano a 1.00 (ej. < 1.1) indica buena convergencia
gr_mu  <- gelman.diag(mu_mcmc)
gr_u   <- gelman.diag(u_mcmc)
gr_m   <- gelman.diag(m_mcmc)
gr_e   <- gelman.diag(e_mcmc)
gr_env   <- gelman.diag(env_mcmc)

# Extraer el "Point Estimate" que es el valor principal de R-hat
gr_table <- rbind(
  `Global Mean (mu)`   = gr_mu$psrf[1, ],
  `Variance G`         = gr_u$psrf[1, ],
  `Variance M`         = gr_m$psrf[1, ],
  `Variance E`         = gr_e$psrf[1, ],
  `Variance Env`         = gr_env$psrf[1, ])

colnames(gr_table) <- c("Point Est. (R-hat)", "Upper C.I.")

cat("\n========== GELMAN-RUBIN DIAGNOSTIC ==========\n")
cat("Values close to 1.00 indicate convergence.\n\n")
print(round(gr_table, 4))
cat("=============================================\n")

# Interpretación automática
max_rhat <- max(gr_table[, 1])
if(max_rhat < 1.1) {
  cat("Success: All parameters have converged (R-hat < 1.1).\n")
} else {
  cat("Warning: Some parameters may not have converged. Consider increasing nIter.\n")
}
```





# 3 cadenas 2020
```{r}
rm(list = ls())
library(BGLR)
library(MASS)

setwd("C:/Users/karre/Downloads/MSGK-Articulo-R-ren-singxe")

# =========================================================
# 1. Cargar datos
# =========================================================
Dat <- read.csv("Conventional_Long_Traits_2018_24_Shared_updatedwithchecks_FINALCLEANED.csv",
                header = TRUE, stringsAsFactors = FALSE)

load("X.RData")

allelo <- read.csv("snp_agriplex_2039_Coventional_Long (1).csv",
                   stringsAsFactors = FALSE)

# =========================================================
# 2. Filtrar rasgo
# =========================================================
Ren <- Dat[Dat$Trait == "Yield.LSU_01.0000138", ]
Ren$germplasmName <- trimws(as.character(Ren$germplasmName))

R_train <- Ren[Ren$studyYear %in% c(2018,2019,2021,2022,2023,2024), ]
R_test  <- Ren[Ren$studyYear == 2020, ]


y_train <- as.numeric(R_train$BLUE)/1000
y_test  <- as.numeric(R_test$BLUE)/1000

id_train <- trimws(as.character(R_train$germplasmName))
id_test  <- trimws(as.character(R_test$germplasmName))

# =========================================================
# 3. Alinear genotipos
# =========================================================
allelo_ids <- trimws(as.character(allelo[[1]]))
rownames(allelo) <- allelo_ids

keep_train <- id_train %in% rownames(X) & id_train %in% allelo_ids
keep_test  <- id_test  %in% rownames(X) & id_test  %in% allelo_ids

id_train <- id_train[keep_train]
id_test  <- id_test[keep_test]

y_train <- y_train[keep_train]
y_test  <- y_test[keep_test]

# =========================================================
# 4. SNPs alineados
# =========================================================
colnames(X) <- trimws(colnames(X))
colnames(allelo) <- trimws(colnames(allelo))

common_snps <- intersect(colnames(X), colnames(allelo)[-1])

X_train <- X[id_train, common_snps, drop = FALSE]
X_test  <- X[id_test,  common_snps, drop = FALSE]

mu_X <- colMeans(X_train)

Xc_train <- scale(X_train, center = mu_X, scale = FALSE)
Xc_test  <- scale(X_test,  center = mu_X, scale = FALSE)

# =========================================================
# 5. Kernel GBLUP
# =========================================================
K_train      <- tcrossprod(Xc_train) / ncol(Xc_train)
K_test_train <- (Xc_test %*% t(Xc_train)) / ncol(Xc_train)

# =========================================================
# 6. Kernel molecular
# =========================================================
allelo_train <- allelo[match(id_train, allelo_ids), common_snps]
allelo_test  <- allelo[match(id_test,  allelo_ids), common_snps]

allelo_all <- rbind(allelo_train, allelo_test)

allelo_all[allelo_all == "FAIL"] <- NA
allelo_all <- apply(allelo_all, c(1,2), function(x) toupper(trimws(x)))

base_raw <- c(A=135.13, G=151.13, C=111.10, T=126.11)
base_map <- (base_raw - mean(base_raw)) / sd(base_raw)

encode <- function(b){
  if(is.na(b)) return(NA)
  b <- gsub("[^ACGT]", "", b)
  if(nchar(b)==1) return(base_map[[b]])
  return(NA)
}

allele_num <- apply(allelo_all, c(1,2), encode)

latent_dist <- as.matrix(dist(t(allele_num)))
mean_d <- mean(latent_dist[latent_dist>0], na.rm = TRUE)

latent_sim <- exp(-latent_dist / mean_d)
latent_sim[is.na(latent_sim)] <- 0

Xc_all <- rbind(Xc_train, Xc_test)

K_M_all <- Xc_all %*% latent_sim %*% t(Xc_all)
K_M_all <- K_M_all / (sum(diag(K_M_all))/nrow(K_M_all))

n_train <- nrow(Xc_train)

K_M_train      <- K_M_all[1:n_train, 1:n_train]
K_M_test_train <- K_M_all[(n_train+1):nrow(K_M_all), 1:n_train]

# =========================================================
# 7. EFECTO FIJO
# =========================================================
year_vector <- R_train$studyYear[keep_train]
year_factor <- factor(year_vector)
X_env <- model.matrix(~ 0 + year_factor)


# =========================================================
# 8. MODELO
# =========================================================
ETA <- list(
  ENV = list(X =X_env, model = "BRR"),
  G   = list(K = K_train, model = "RKHS"),
  M   = list(K = K_M_train, model = "RKHS")
)

# =========================================================
# 9. AJUSTE MULTI-CADENA
# =========================================================
set.seed(101)
fit1 <- BGLR(y = y_train, ETA = ETA,
             nIter = 60000, burnIn = 40000, saveAt  = "Kernelmu120_", verbose = FALSE)

set.seed(102)
fit2 <- BGLR(y = y_train, ETA = ETA,
             nIter = 60000, burnIn = 40000, saveAt  = "Kernelmu220_", verbose = FALSE)

set.seed(103)
fit3 <- BGLR(y = y_train, ETA = ETA,
             nIter = 60000, burnIn = 40000, saveAt  = "Kernelmu320_", verbose = FALSE)

# =========================================================
# 10. PROMEDIO DE PARÁMETROS
# =========================================================
u_G <- (fit1$ETA[[2]]$u + fit2$ETA[[2]]$u + fit3$ETA[[2]]$u) / 3
u_M <- (fit1$ETA[[3]]$u + fit2$ETA[[3]]$u + fit3$ETA[[3]]$u) / 3
mu  <- (fit1$mu + fit2$mu + fit3$mu) / 3

# =========================================================
# 11. PREDICCIÓN
# =========================================================
u_pred_G <- K_test_train %*% ginv(K_train) %*% u_G
u_pred_M <- K_M_test_train %*% ginv(K_M_train) %*% u_M

y_pred <- as.vector(mu + u_pred_G + u_pred_M)

# =========================================================
# 12. EVALUACIÓN
# =========================================================
cor_pred <- cor(y_test, y_pred)
rmse     <- sqrt(mean((y_test - y_pred)^2))

cat("Cor =", round(cor_pred,4), "\n")
cat("RMSE =", round(rmse,4), "\n")
```

# Posterior
```{r}
# =========================================================
# NEW POSTERIOR ANALYSIS SECTION (HD & ENGLISH)
# =========================================================
library(coda)
library(bayesplot)
library(ggplot2)

# Professional palette for 4 MCMC chains
cols <- c("#FF0FFF", "#00BFFF", "#32CD32", "#FF0000")

# Function to load MCMC and assign names (Prevents "No parameter names found" error)
load_mcmc_named <- function(pattern, par_name) {
  c1 <- scan(paste0("Kernelmu120_", pattern), quiet = TRUE)
  c2 <- scan(paste0("Kernelmu220_", pattern), quiet = TRUE)
  c3 <- scan(paste0("Kernelmu320_", pattern), quiet = TRUE)
 
  
  mcmc.list(
    mcmc(matrix(c1, ncol = 1, dimnames = list(NULL, par_name))),
    mcmc(matrix(c2, ncol = 1, dimnames = list(NULL, par_name))),
    mcmc(matrix(c3, ncol = 1, dimnames = list(NULL, par_name)))
  )
}

# 1. Load Chains
mu_mcmc  <- load_mcmc_named("mu.dat", "Global_Mean")
u_mcmc   <- load_mcmc_named("ETA_G_varU.dat", "Additive_Variance_G")
m_mcmc   <- load_mcmc_named("ETA_M_varU.dat", "Molecular_Variance_M")
e_mcmc   <- load_mcmc_named("varE.dat", "Residual_Variance_E")
env_mcmc <- load_mcmc_named("ETA_ENV_varB.dat","Varianza ambiental")



# =========================================================
# UNIFICACIÓN DE CADENAS (COMBINAR LAS 4 CADENAS)
# =========================================================
# Combinamos las 4 cadenas de cada parámetro en un solo vector
mu_com <- as.numeric(do.call(rbind, mu_mcmc))
u_com  <- as.numeric(do.call(rbind, u_mcmc))
m_com  <- as.numeric(do.call(rbind, m_mcmc))
e_com  <- as.numeric(do.call(rbind, e_mcmc))
env_com  <- as.numeric(do.call(rbind, env_mcmc))

cat("\nCadenas unificadas correctamente. Listas para el reescalado.\n")

# 2. List for processing
params_list <- list(mu_mcmc, u_mcmc, m_mcmc, e_mcmc,env_mcmc)
file_names   <- c("Trace_Mean24", "Trace_VarG24", "Trace_VarM24",  "Trace_VarE24","Trace_VarEnv24")





plot_titles <- list(
  expression(mu), 
  expression(sigma[G]^2), 
  expression(sigma[M]^2), 
  expression(sigma[e]^2),
  expression(sigma[env]^2)
)

# =========================================================
# 3. BUCLE PARA GUARDAR TRAZAS HD
# =========================================================
for(i in 1:length(params_list)){
  p <- mcmc_trace(params_list[[i]]) + 
    ggtitle(plot_titles[[i]]) +  # Doble corchete para la expresión
    scale_color_manual(values = cols) +
    theme_classic() + 
    theme(
      panel.grid.major = element_blank(), 
      panel.grid.minor = element_blank(),
      legend.position = "none",
      plot.title = element_text(size = 18, hjust = 0.5)
    ) +
    labs(x = "Iteration", y = "Value")
  
  print(p)
  
  ggsave(filename = paste0(file_names[i], ".tiff"), plot = p,
         width = 8, height = 4.5, dpi = 300, compression = "lzw")
}


```


# regresar a escala verdadera
```{r}
real_mean_mu  <- (mean(mu_com) )
real_var_G    <- mean(u_com)  
real_var_M    <- mean(m_com)  
real_var_E    <- mean(e_com)  
real_var_E    <- mean(env_com)  

# Heritability (Broad-sense h2)
# Formula: (G + M + GY) / (G + M + GY + E)
h2_val <- (mean(u_com) + mean(m_com) ) / 
          (mean(u_com) + mean(m_com)  + mean(e_com))

cat("\n========== RESULTS IN REAL SCALE (t/ha) ==========\n")
cat("Global Mean:      ", round(real_mean_mu, 3), "t/ha\n")
cat("Variance G:       ", round(real_var_G, 3), "\n")
cat("Variance M:       ", round(real_var_M, 3), "\n")
cat("Variance E:       ", round(real_var_E, 3), "\n")
cat("--------------------------------------------------\n")
cat("Heritability (h2):", round(h2_val, 3), "\n")
cat("==================================================\n")
```


```{r}
# =========================================================
# 5. HDI ANALYSIS (CORRECTED FOR FULL CHAINS)
# =========================================================
library(HDInterval)

# 1. Transformar las cadenas COMPLETAS (vectores, no promedios)
mu_real_chain  <- (mu_com ) 
u_real_chain   <- u_com  
m_real_chain   <- m_com  
e_real_chain   <- e_com  
env_real_chain   <- env_com  

# 2. Calcular la Heredabilidad como una CADENA COMPLETA
# Esto es vital para que el HDI de h2 no sea un solo número repetido
h2_chain <- (u_com + m_com ) / (u_com + m_com  + e_com)




summary(h2_chain)
# 3. Función de cálculo (Mediana y HDI 95%)
calc_real_stats <- function(chain) {
  h <- hdi(chain, credMass = 0.95)
  return(c(Median = median(chain), Lower = h[1], Upper = h[2]))
}

# 4. Aplicar a las cadenas
summary_table <- rbind(
  `Global Mean (mu)`  = calc_real_stats(mu_real_chain),
  `Variance G`        = calc_real_stats(u_real_chain),
  `Variance M`        = calc_real_stats(m_real_chain),
   `Variance Env`        = calc_real_stats(env_real_chain),
  `Variance E`        = calc_real_stats(e_real_chain),
  `Heritability (h2)` = calc_real_stats(h2_chain)
)

colnames(summary_table) <- c("Posterior Median", "95% HDI Lower", "95% HDI Upper")

cat("\n========== CORRECTED POSTERIOR SUMMARY (REAL SCALE) ==========\n")
print(round(summary_table, 4))

summary(h2_chain)
```

# Gelma-Rubin
```{r}
# =========================================================
# 6. GELMAN-RUBIN DIAGNOSTIC (CONVERGENCE CHECK)
# =========================================================
library(coda)

# Calcular el diagnóstico para cada parámetro
# Un valor cercano a 1.00 (ej. < 1.1) indica buena convergencia
gr_mu  <- gelman.diag(mu_mcmc)
gr_u   <- gelman.diag(u_mcmc)
gr_m   <- gelman.diag(m_mcmc)
gr_e   <- gelman.diag(e_mcmc)
gr_env   <- gelman.diag(env_mcmc)

# Extraer el "Point Estimate" que es el valor principal de R-hat
gr_table <- rbind(
  `Global Mean (mu)`   = gr_mu$psrf[1, ],
  `Variance G`         = gr_u$psrf[1, ],
  `Variance M`         = gr_m$psrf[1, ],
  `Variance E`         = gr_e$psrf[1, ],
  `Variance Env`         = gr_env$psrf[1, ])

colnames(gr_table) <- c("Point Est. (R-hat)", "Upper C.I.")

cat("\n========== GELMAN-RUBIN DIAGNOSTIC ==========\n")
cat("Values close to 1.00 indicate convergence.\n\n")
print(round(gr_table, 4))
cat("=============================================\n")

# Interpretación automática
max_rhat <- max(gr_table[, 1])
if(max_rhat < 1.1) {
  cat("Success: All parameters have converged (R-hat < 1.1).\n")
} else {
  cat("Warning: Some parameters may not have converged. Consider increasing nIter.\n")
}
```



# 3 cadenas 2019
```{r}
rm(list = ls())
library(BGLR)
library(MASS)

setwd("C:/Users/karre/Downloads/MSGK-Articulo-R-ren-singxe")

# =========================================================
# 1. Cargar datos
# =========================================================
Dat <- read.csv("Conventional_Long_Traits_2018_24_Shared_updatedwithchecks_FINALCLEANED.csv",
                header = TRUE, stringsAsFactors = FALSE)

load("X.RData")

allelo <- read.csv("snp_agriplex_2039_Coventional_Long (1).csv",
                   stringsAsFactors = FALSE)

# =========================================================
# 2. Filtrar rasgo
# =========================================================
Ren <- Dat[Dat$Trait == "Yield.LSU_01.0000138", ]
Ren$germplasmName <- trimws(as.character(Ren$germplasmName))

R_train <- Ren[Ren$studyYear %in% c(2018,2020,2021,2022,2023,2024), ]
R_test  <- Ren[Ren$studyYear == 2019, ]


y_train <- as.numeric(R_train$BLUE)/1000
y_test  <- as.numeric(R_test$BLUE)/1000

id_train <- trimws(as.character(R_train$germplasmName))
id_test  <- trimws(as.character(R_test$germplasmName))

# =========================================================
# 3. Alinear genotipos
# =========================================================
allelo_ids <- trimws(as.character(allelo[[1]]))
rownames(allelo) <- allelo_ids

keep_train <- id_train %in% rownames(X) & id_train %in% allelo_ids
keep_test  <- id_test  %in% rownames(X) & id_test  %in% allelo_ids

id_train <- id_train[keep_train]
id_test  <- id_test[keep_test]

y_train <- y_train[keep_train]
y_test  <- y_test[keep_test]

# =========================================================
# 4. SNPs alineados
# =========================================================
colnames(X) <- trimws(colnames(X))
colnames(allelo) <- trimws(colnames(allelo))

common_snps <- intersect(colnames(X), colnames(allelo)[-1])

X_train <- X[id_train, common_snps, drop = FALSE]
X_test  <- X[id_test,  common_snps, drop = FALSE]

mu_X <- colMeans(X_train)

Xc_train <- scale(X_train, center = mu_X, scale = FALSE)
Xc_test  <- scale(X_test,  center = mu_X, scale = FALSE)

# =========================================================
# 5. Kernel GBLUP
# =========================================================
K_train      <- tcrossprod(Xc_train) / ncol(Xc_train)
K_test_train <- (Xc_test %*% t(Xc_train)) / ncol(Xc_train)

# =========================================================
# 6. Kernel molecular
# =========================================================
allelo_train <- allelo[match(id_train, allelo_ids), common_snps]
allelo_test  <- allelo[match(id_test,  allelo_ids), common_snps]

allelo_all <- rbind(allelo_train, allelo_test)

allelo_all[allelo_all == "FAIL"] <- NA
allelo_all <- apply(allelo_all, c(1,2), function(x) toupper(trimws(x)))

base_raw <- c(A=135.13, G=151.13, C=111.10, T=126.11)
base_map <- (base_raw - mean(base_raw)) / sd(base_raw)

encode <- function(b){
  if(is.na(b)) return(NA)
  b <- gsub("[^ACGT]", "", b)
  if(nchar(b)==1) return(base_map[[b]])
  return(NA)
}

allele_num <- apply(allelo_all, c(1,2), encode)

latent_dist <- as.matrix(dist(t(allele_num)))
mean_d <- mean(latent_dist[latent_dist>0], na.rm = TRUE)

latent_sim <- exp(-latent_dist / mean_d)
latent_sim[is.na(latent_sim)] <- 0

Xc_all <- rbind(Xc_train, Xc_test)

K_M_all <- Xc_all %*% latent_sim %*% t(Xc_all)
K_M_all <- K_M_all / (sum(diag(K_M_all))/nrow(K_M_all))

n_train <- nrow(Xc_train)

K_M_train      <- K_M_all[1:n_train, 1:n_train]
K_M_test_train <- K_M_all[(n_train+1):nrow(K_M_all), 1:n_train]

# =========================================================
# 7. EFECTO FIJO
# =========================================================
year_vector <- R_train$studyYear[keep_train]
year_factor <- factor(year_vector)
X_env <- model.matrix(~ 0 + year_factor)


# =========================================================
# 8. MODELO
# =========================================================
ETA <- list(
  ENV = list(X = X_env, model = "BRR"),
  G   = list(K = K_train, model = "RKHS"),
  M   = list(K = K_M_train, model = "RKHS")
)

# =========================================================
# 9. AJUSTE MULTI-CADENA
# =========================================================
set.seed(101)
fit1 <- BGLR(y = y_train, ETA = ETA,
             nIter = 65000, burnIn = 45000, saveAt  = "Kernelmu119_", verbose = FALSE)

set.seed(102)
fit2 <- BGLR(y = y_train, ETA = ETA,
             nIter = 65000, burnIn = 45000, saveAt  = "Kernelmu219_", verbose = FALSE)

set.seed(103)
fit3 <- BGLR(y = y_train, ETA = ETA,
             nIter = 65000, burnIn = 45000, saveAt  = "Kernelmu319_", verbose = FALSE)

# =========================================================
# 10. PROMEDIO DE PARÁMETROS
# =========================================================
u_G <- (fit1$ETA[[2]]$u + fit2$ETA[[2]]$u + fit3$ETA[[2]]$u) / 3
u_M <- (fit1$ETA[[3]]$u + fit2$ETA[[3]]$u + fit3$ETA[[3]]$u) / 3
mu  <- (fit1$mu + fit2$mu + fit3$mu) / 3

# =========================================================
# 11. PREDICCIÓN
# =========================================================
u_pred_G <- K_test_train %*% ginv(K_train) %*% u_G
u_pred_M <- K_M_test_train %*% ginv(K_M_train) %*% u_M

y_pred <- as.vector(mu + u_pred_G + u_pred_M)

# =========================================================
# 12. EVALUACIÓN
# =========================================================
cor_pred <- cor(y_test, y_pred)
rmse     <- sqrt(mean((y_test - y_pred)^2))

cat("Cor =", round(cor_pred,4), "\n")
cat("RMSE =", round(rmse,4), "\n")
```


# Posterior
```{r}
# =========================================================
# NEW POSTERIOR ANALYSIS SECTION (HD & ENGLISH)
# =========================================================
library(coda)
library(bayesplot)
library(ggplot2)

# Professional palette for 4 MCMC chains
cols <- c("#FF0FFF", "#00BFFF", "#32CD32", "#FF0000")

# Function to load MCMC and assign names (Prevents "No parameter names found" error)
load_mcmc_named <- function(pattern, par_name) {
  c1 <- scan(paste0("Kernelmu119_", pattern), quiet = TRUE)
  c2 <- scan(paste0("Kernelmu219_", pattern), quiet = TRUE)
  c3 <- scan(paste0("Kernelmu319_", pattern), quiet = TRUE)
 
  
  mcmc.list(
    mcmc(matrix(c1, ncol = 1, dimnames = list(NULL, par_name))),
    mcmc(matrix(c2, ncol = 1, dimnames = list(NULL, par_name))),
    mcmc(matrix(c3, ncol = 1, dimnames = list(NULL, par_name)))
  )
}

# 1. Load Chains
mu_mcmc  <- load_mcmc_named("mu.dat", "Global_Mean")
u_mcmc   <- load_mcmc_named("ETA_G_varU.dat", "Additive_Variance_G")
m_mcmc   <- load_mcmc_named("ETA_M_varU.dat", "Molecular_Variance_M")
e_mcmc   <- load_mcmc_named("varE.dat", "Residual_Variance_E")
env_mcmc <- load_mcmc_named("ETA_ENV_varB.dat","Varianza ambiental")



mu_com <- as.numeric(do.call(rbind, mu_mcmc))
u_com  <- as.numeric(do.call(rbind, u_mcmc))
m_com  <- as.numeric(do.call(rbind, m_mcmc))
e_com  <- as.numeric(do.call(rbind, e_mcmc))
env_com  <- as.numeric(do.call(rbind, env_mcmc))

cat("\nCadenas unificadas correctamente. Listas para el reescalado.\n")

# 2. List for processing
params_list <- list(mu_mcmc, u_mcmc, m_mcmc, e_mcmc,env_mcmc)
file_names   <- c("Trace_Mean24", "Trace_VarG24", "Trace_VarM24",  "Trace_VarE24","Trace_VarEnv24")





plot_titles <- list(
  expression(mu), 
  expression(sigma[G]^2), 
  expression(sigma[M]^2), 
  expression(sigma[e]^2),
  expression(sigma[env]^2)
)

# =========================================================
# 3. BUCLE PARA GUARDAR TRAZAS HD
# =========================================================
for(i in 1:length(params_list)){
  p <- mcmc_trace(params_list[[i]]) + 
    ggtitle(plot_titles[[i]]) +  # Doble corchete para la expresión
    scale_color_manual(values = cols) +
    theme_classic() + 
    theme(
      panel.grid.major = element_blank(), 
      panel.grid.minor = element_blank(),
      legend.position = "none",
      plot.title = element_text(size = 18, hjust = 0.5)
    ) +
    labs(x = "Iteration", y = "Value")
  
  print(p)
  
  ggsave(filename = paste0(file_names[i], ".tiff"), plot = p,
         width = 8, height = 4.5, dpi = 300, compression = "lzw")
}


```


# regresar a escala verdadera
```{r}

real_mean_mu  <- (mean(mu_com) )
real_var_G    <- mean(u_com)  
real_var_M    <- mean(m_com)  
real_var_E    <- mean(e_com)  
real_var_E    <- mean(env_com)  


# Heritability (Broad-sense h2)
# Formula: (G + M + GY) / (G + M + GY + E)
h2_val <- (mean(u_com) + mean(m_com) ) / 
          (mean(u_com) + mean(m_com)  + mean(e_com))

cat("\n========== RESULTS IN REAL SCALE (t/ha) ==========\n")
cat("Global Mean:      ", round(real_mean_mu, 3), "t/ha\n")
cat("Variance G:       ", round(real_var_G, 3), "\n")
cat("Variance M:       ", round(real_var_M, 3), "\n")
cat("Variance E:       ", round(real_var_E, 3), "\n")
cat("--------------------------------------------------\n")
cat("Heritability (h2):", round(h2_val, 3), "\n")
cat("==================================================\n")
```


```{r}

# =========================================================
library(HDInterval)

mu_real_chain  <- (mu_com ) 
u_real_chain   <- u_com  
m_real_chain   <- m_com  
e_real_chain   <- e_com  
env_real_chain   <- env_com  


h2_chain <- (u_com + m_com ) / (u_com + m_com  + e_com)
summary(h2_chain)

calc_real_stats <- function(chain) {
  h <- hdi(chain, credMass = 0.95)
  return(c(Median = median(chain), Lower = h[1], Upper = h[2]))
}

# 4. Aplicar a las cadenas
summary_table <- rbind(
  `Global Mean (mu)`  = calc_real_stats(mu_real_chain),
  `Variance G`        = calc_real_stats(u_real_chain),
  `Variance M`        = calc_real_stats(m_real_chain),
   `Variance Env`        = calc_real_stats(env_real_chain),
  `Variance E`        = calc_real_stats(e_real_chain),
  `Heritability (h2)` = calc_real_stats(h2_chain)
)

colnames(summary_table) <- c("Posterior Median", "95% HDI Lower", "95% HDI Upper")

cat("\n========== CORRECTED POSTERIOR SUMMARY (REAL SCALE) ==========\n")
print(round(summary_table, 4))

summary(h2_chain)
```

# Gelma-Rubin
```{r}
# =========================================================
# 6. GELMAN-RUBIN DIAGNOSTIC (CONVERGENCE CHECK)
# =========================================================
library(coda)

gr_mu  <- gelman.diag(mu_mcmc)
gr_u   <- gelman.diag(u_mcmc)
gr_m   <- gelman.diag(m_mcmc)
gr_e   <- gelman.diag(e_mcmc)
gr_env   <- gelman.diag(env_mcmc)


gr_table <- rbind(
  `Global Mean (mu)`   = gr_mu$psrf[1, ],
  `Variance G`         = gr_u$psrf[1, ],
  `Variance M`         = gr_m$psrf[1, ],
  `Variance E`         = gr_e$psrf[1, ],
  `Variance Env`         = gr_env$psrf[1, ])

colnames(gr_table) <- c("Point Est. (R-hat)", "Upper C.I.")

cat("\n========== GELMAN-RUBIN DIAGNOSTIC ==========\n")
cat("Values close to 1.00 indicate convergence.\n\n")
print(round(gr_table, 4))
cat("=============================================\n")

# Interpretación automática
max_rhat <- max(gr_table[, 1])
if(max_rhat < 1.1) {
  cat("Success: All parameters have converged (R-hat < 1.1).\n")
} else {
  cat("Warning: Some parameters may not have converged. Consider increasing nIter.\n")
}
```




# 3 cadenas 2018
```{r}
rm(list = ls())
library(BGLR)
library(MASS)

setwd("C:/Users/karre/Downloads/MSGK-Articulo-R-ren-singxe")

# =========================================================
# 1. Cargar datos
# =========================================================
Dat <- read.csv("Conventional_Long_Traits_2018_24_Shared_updatedwithchecks_FINALCLEANED.csv",
                header = TRUE, stringsAsFactors = FALSE)

load("X.RData")

allelo <- read.csv("snp_agriplex_2039_Coventional_Long (1).csv",
                   stringsAsFactors = FALSE)

# =========================================================
# 2. Filtrar rasgo
# =========================================================
Ren <- Dat[Dat$Trait == "Yield.LSU_01.0000138", ]
Ren$germplasmName <- trimws(as.character(Ren$germplasmName))

R_train <- Ren[Ren$studyYear %in% c(2019,2020,2021,2022,2023,2024), ]
R_test  <- Ren[Ren$studyYear == 2018, ]


y_train <- as.numeric(R_train$BLUE)/1000
y_test  <- as.numeric(R_test$BLUE)/1000

id_train <- trimws(as.character(R_train$germplasmName))
id_test  <- trimws(as.character(R_test$germplasmName))

# =========================================================
# 3. Alinear genotipos
# =========================================================
allelo_ids <- trimws(as.character(allelo[[1]]))
rownames(allelo) <- allelo_ids

keep_train <- id_train %in% rownames(X) & id_train %in% allelo_ids
keep_test  <- id_test  %in% rownames(X) & id_test  %in% allelo_ids

id_train <- id_train[keep_train]
id_test  <- id_test[keep_test]

y_train <- y_train[keep_train]
y_test  <- y_test[keep_test]

# =========================================================
# 4. SNPs alineados
# =========================================================
colnames(X) <- trimws(colnames(X))
colnames(allelo) <- trimws(colnames(allelo))

common_snps <- intersect(colnames(X), colnames(allelo)[-1])

X_train <- X[id_train, common_snps, drop = FALSE]
X_test  <- X[id_test,  common_snps, drop = FALSE]

mu_X <- colMeans(X_train)

Xc_train <- scale(X_train, center = mu_X, scale = FALSE)
Xc_test  <- scale(X_test,  center = mu_X, scale = FALSE)

# =========================================================
# 5. Kernel GBLUP
# =========================================================
K_train      <- tcrossprod(Xc_train) / ncol(Xc_train)
K_test_train <- (Xc_test %*% t(Xc_train)) / ncol(Xc_train)

# =========================================================
# 6. Kernel molecular
# =========================================================
allelo_train <- allelo[match(id_train, allelo_ids), common_snps]
allelo_test  <- allelo[match(id_test,  allelo_ids), common_snps]

allelo_all <- rbind(allelo_train, allelo_test)

allelo_all[allelo_all == "FAIL"] <- NA
allelo_all <- apply(allelo_all, c(1,2), function(x) toupper(trimws(x)))

base_raw <- c(A=135.13, G=151.13, C=111.10, T=126.11)
base_map <- (base_raw - mean(base_raw)) / sd(base_raw)

encode <- function(b){
  if(is.na(b)) return(NA)
  b <- gsub("[^ACGT]", "", b)
  if(nchar(b)==1) return(base_map[[b]])
  return(NA)
}

allele_num <- apply(allelo_all, c(1,2), encode)

latent_dist <- as.matrix(dist(t(allele_num)))
mean_d <- mean(latent_dist[latent_dist>0], na.rm = TRUE)

latent_sim <- exp(-latent_dist / mean_d)
latent_sim[is.na(latent_sim)] <- 0

Xc_all <- rbind(Xc_train, Xc_test)

K_M_all <- Xc_all %*% latent_sim %*% t(Xc_all)
K_M_all <- K_M_all / (sum(diag(K_M_all))/nrow(K_M_all))

n_train <- nrow(Xc_train)

K_M_train      <- K_M_all[1:n_train, 1:n_train]
K_M_test_train <- K_M_all[(n_train+1):nrow(K_M_all), 1:n_train]

# =========================================================
# 7. EFECTO FIJO
# =========================================================
year_vector <- R_train$studyYear[keep_train]
year_factor <- factor(year_vector)
X_env <- model.matrix(~ 0 + year_factor)


# =========================================================
# 8. MODELO
# =========================================================
ETA <- list(
  ENV = list(X = X_env, model = "BRR"),
  G   = list(K = K_train, model = "RKHS"),
  M   = list(K = K_M_train, model = "RKHS")
)

# =========================================================
# 9. AJUSTE MULTI-CADENA
# =========================================================
set.seed(101)
fit1 <- BGLR(y = y_train, ETA = ETA,
             nIter = 65000, burnIn = 45000, saveAt  = "Kernelmu118_", verbose = FALSE)

set.seed(102)
fit2 <- BGLR(y = y_train, ETA = ETA,
             nIter = 65000, burnIn = 45000, saveAt  = "Kernelmu218_", verbose = FALSE)

set.seed(103)
fit3 <- BGLR(y = y_train, ETA = ETA,
             nIter = 65000, burnIn = 45000, saveAt  = "Kernelmu318_", verbose = FALSE)

# =========================================================
# 10. PROMEDIO DE PARÁMETROS
# =========================================================
u_G <- (fit1$ETA[[2]]$u + fit2$ETA[[2]]$u + fit3$ETA[[2]]$u) / 3
u_M <- (fit1$ETA[[3]]$u + fit2$ETA[[3]]$u + fit3$ETA[[3]]$u) / 3
mu  <- (fit1$mu + fit2$mu + fit3$mu) / 3

# =========================================================
# 11. PREDICCIÓN
# =========================================================
u_pred_G <- K_test_train %*% ginv(K_train) %*% u_G
u_pred_M <- K_M_test_train %*% ginv(K_M_train) %*% u_M

y_pred <- as.vector(mu + u_pred_G + u_pred_M)

# =========================================================
# 12. EVALUACIÓN
# =========================================================
cor_pred <- cor(y_test, y_pred)
rmse     <- sqrt(mean((y_test - y_pred)^2))

cat("Cor =", round(cor_pred,4), "\n")
cat("RMSE =", round(rmse,4), "\n")
```


# Posterior
```{r}
# =========================================================
# NEW POSTERIOR ANALYSIS SECTION (HD & ENGLISH)
# =========================================================
library(coda)
library(bayesplot)
library(ggplot2)

# Professional palette for 4 MCMC chains
cols <- c("#FF0FFF", "#00BFFF", "#32CD32", "#FF0000")

# Function to load MCMC and assign names (Prevents "No parameter names found" error)
load_mcmc_named <- function(pattern, par_name) {
  c1 <- scan(paste0("Kernelmu118_", pattern), quiet = TRUE)
  c2 <- scan(paste0("Kernelmu218_", pattern), quiet = TRUE)
  c3 <- scan(paste0("Kernelmu318_", pattern), quiet = TRUE)
 
  
  mcmc.list(
    mcmc(matrix(c1, ncol = 1, dimnames = list(NULL, par_name))),
    mcmc(matrix(c2, ncol = 1, dimnames = list(NULL, par_name))),
    mcmc(matrix(c3, ncol = 1, dimnames = list(NULL, par_name)))
  )
}

# 1. Load Chains
mu_mcmc  <- load_mcmc_named("mu.dat", "Global_Mean")
u_mcmc   <- load_mcmc_named("ETA_G_varU.dat", "Additive_Variance_G")
m_mcmc   <- load_mcmc_named("ETA_M_varU.dat", "Molecular_Variance_M")
e_mcmc   <- load_mcmc_named("varE.dat", "Residual_Variance_E")
env_mcmc <- load_mcmc_named("ETA_ENV_varB.dat","Varianza ambiental")



# =========================================================
# UNIFICACIÓN DE CADENAS (COMBINAR LAS 4 CADENAS)
# =========================================================
# Combinamos las 4 cadenas de cada parámetro en un solo vector
mu_com <- as.numeric(do.call(rbind, mu_mcmc))
u_com  <- as.numeric(do.call(rbind, u_mcmc))
m_com  <- as.numeric(do.call(rbind, m_mcmc))
e_com  <- as.numeric(do.call(rbind, e_mcmc))
env_com  <- as.numeric(do.call(rbind, env_mcmc))

cat("\nCadenas unificadas correctamente. Listas para el reescalado.\n")

# 2. List for processing
params_list <- list(mu_mcmc, u_mcmc, m_mcmc, e_mcmc,env_mcmc)
file_names   <- c("Trace_Mean24", "Trace_VarG24", "Trace_VarM24",  "Trace_VarE24","Trace_VarEnv24")





plot_titles <- list(
  expression(mu), 
  expression(sigma[G]^2), 
  expression(sigma[M]^2), 
  expression(sigma[e]^2),
  expression(sigma[env]^2)
)

# =========================================================
# 3. BUCLE PARA GUARDAR TRAZAS HD
# =========================================================
for(i in 1:length(params_list)){
  p <- mcmc_trace(params_list[[i]]) + 
    ggtitle(plot_titles[[i]]) +  # Doble corchete para la expresión
    scale_color_manual(values = cols) +
    theme_classic() + 
    theme(
      panel.grid.major = element_blank(), 
      panel.grid.minor = element_blank(),
      legend.position = "none",
      plot.title = element_text(size = 18, hjust = 0.5)
    ) +
    labs(x = "Iteration", y = "Value")
  
  print(p)
  
  ggsave(filename = paste0(file_names[i], ".tiff"), plot = p,
         width = 8, height = 4.5, dpi = 300, compression = "lzw")
}


```


# regresar a escala verdadera
```{r}

real_mean_mu  <- (mean(mu_com) )
real_var_G    <- mean(u_com)  
real_var_M    <- mean(m_com)  
real_var_E    <- mean(e_com)  
real_var_E    <- mean(env_com)  


# Heritability (Broad-sense h2)
# Formula: (G + M + GY) / (G + M + GY + E)
h2_val <- (mean(u_com) + mean(m_com) ) / 
          (mean(u_com) + mean(m_com)  + mean(e_com))

cat("\n========== RESULTS IN REAL SCALE (t/ha) ==========\n")
cat("Global Mean:      ", round(real_mean_mu, 3), "t/ha\n")
cat("Variance G:       ", round(real_var_G, 3), "\n")
cat("Variance M:       ", round(real_var_M, 3), "\n")
cat("Variance E:       ", round(real_var_E, 3), "\n")
cat("--------------------------------------------------\n")
cat("Heritability (h2):", round(h2_val, 3), "\n")
cat("==================================================\n")
```


```{r}
# =========================================================
library(HDInterval)

# 1. Transformar las cadenas COMPLETAS (vectores, no promedios)
mu_real_chain  <- (mu_com ) 
u_real_chain   <- u_com  
m_real_chain   <- m_com  
e_real_chain   <- e_com  
env_real_chain   <- env_com  

h2_chain <- (u_com + m_com ) / (u_com + m_com  + e_com)




summary(h2_chain)
# 3. Función de cálculo (Mediana y HDI 95%)
calc_real_stats <- function(chain) {
  h <- hdi(chain, credMass = 0.95)
  return(c(Median = median(chain), Lower = h[1], Upper = h[2]))
}

# 4. Aplicar a las cadenas
summary_table <- rbind(
  `Global Mean (mu)`  = calc_real_stats(mu_real_chain),
  `Variance G`        = calc_real_stats(u_real_chain),
  `Variance M`        = calc_real_stats(m_real_chain),
   `Variance Env`        = calc_real_stats(env_real_chain),
  `Variance E`        = calc_real_stats(e_real_chain),
  `Heritability (h2)` = calc_real_stats(h2_chain)
)

colnames(summary_table) <- c("Posterior Median", "95% HDI Lower", "95% HDI Upper")

cat("\n========== CORRECTED POSTERIOR SUMMARY (REAL SCALE) ==========\n")
print(round(summary_table, 4))

summary(h2_chain)
```

# Gelma-Rubin
```{r}
# =========================================================
# =========================================================
library(coda)


gr_mu  <- gelman.diag(mu_mcmc)
gr_u   <- gelman.diag(u_mcmc)
gr_m   <- gelman.diag(m_mcmc)
gr_e   <- gelman.diag(e_mcmc)
gr_env   <- gelman.diag(env_mcmc)

# Extraer el "Point Estimate" que es el valor principal de R-hat
gr_table <- rbind(
  `Global Mean (mu)`   = gr_mu$psrf[1, ],
  `Variance G`         = gr_u$psrf[1, ],
  `Variance M`         = gr_m$psrf[1, ],
  `Variance E`         = gr_e$psrf[1, ],
  `Variance Env`         = gr_env$psrf[1, ])

colnames(gr_table) <- c("Point Est. (R-hat)", "Upper C.I.")

cat("\n========== GELMAN-RUBIN DIAGNOSTIC ==========\n")
cat("Values close to 1.00 indicate convergence.\n\n")
print(round(gr_table, 4))
cat("=============================================\n")

# Interpretación automática
max_rhat <- max(gr_table[, 1])
if(max_rhat < 1.1) {
  cat("Success: All parameters have converged (R-hat < 1.1).\n")
} else {
  cat("Warning: Some parameters may not have converged. Consider increasing nIter.\n")
}
```
